---
title: "Notebook #10: Ley de los Grandes Números y Teorema del Límite Central"
output:
  html_document:
    df_print: paged
---


## Introducción

Este notebook tiene como objetivo demostrar, a través de simulaciones, dos conceptos fundamentales de la probabilidad y estadística:

- La **Ley de los Grandes Números (LLN)**, que establece que conforme realizamos más repeticiones de un experimento aleatorio, el promedio de los resultados tiende a acercarse al valor esperado (convergencia en probabilidad). También se abordará cómo la desviación estándar de la media muestral disminuye a medida que el tamaño de la muestra aumenta.
  
- El **Teorema del Límite Central (CLT)**, que indica que, para una muestra suficientemente grande, la distribución de las medias muestrales de una variable aleatoria se aproxima a una distribución normal (convergencia en distribución), sin importar la distribución original de la variable.

---

## Ley de los Grandes Números (LLN)

La **Ley de los Grandes Números** establece que, a medida que el número de repeticiones o el tamaño de la muestra aumenta, el promedio de los resultados obtenidos se acerca al valor esperado teórico de la variable aleatoria.

### Fórmula de Convergencia en Probabilidad

Si \( X_1, X_2, \dots, X_n \) son variables aleatorias independientes e idénticamente distribuidas (iid) con esperanza matemática \( \mu \), la **Ley de los Grandes Números** en términos de **convergencia en probabilidad** establece que el promedio muestral \( \overline{X}_n \) converge al valor esperado \( \mu \) a medida que \( n \to \infty \):

\[
\overline{X}_n = \frac{1}{n} \sum_{i=1}^{n} X_i \xrightarrow{p} \mu \quad \text{cuando} \quad n \to \infty
\]

donde \( \xrightarrow{p} \) denota convergencia en probabilidad.

Adicionalmente, a medida que el tamaño de la muestra aumenta, la desviación estándar de la media muestral disminuye según la siguiente fórmula:

\[
\text{Desviación estándar de la media} = \frac{\sigma}{\sqrt{n}}
\]

Esto significa que, a mayor tamaño muestral, la media muestral se aproxima cada vez más al valor esperado, y la variabilidad de la media disminuye.

---

## Teorema del Límite Central (CLT)

El **Teorema del Límite Central** afirma que, independientemente de la distribución original de una variable aleatoria, la distribución de las medias muestrales de muestras grandes sigue una distribución normal.

### Fórmula de Convergencia en Distribución

Si \( X_1, X_2, \dots, X_n \) son variables aleatorias independientes e idénticamente distribuidas con media \( \mu \) y desviación estándar \( \sigma \), el **Teorema del Límite Central** establece que la media muestral \( \overline{X}_n \) converge en distribución a una normal estándar cuando \( n \) es suficientemente grande:

\[
\frac{\overline{X}_n - \mu}{\frac{\sigma}{\sqrt{n}}} \xrightarrow{d} N(0, 1) \quad \text{cuando} \quad n \to \infty
\]

donde \( \xrightarrow{d} \) denota convergencia en distribución y \( N(0,1) \) representa la distribución normal estándar.


---

## Simulación

Imagina que tenemos una variable \(X\) que sigue una **distribución uniforme** en la población, es decir, todos los valores entre un mínimo y un máximo tienen la misma probabilidad de ocurrir. 

```{r, echo=F, message=FALSE, warning=FALSE}

# Cargamos librerías
library(ggplot2)
library(dplyr)

# Generamos la población (distribución uniforme entre 5 y 20)
set.seed(123)
N <- 1000000
poblacion_data <- tibble(value = runif(N, min = 5, max = 20))

# Graficamos la distribución de la población
ggplot(poblacion_data, aes(x = value)) +
  geom_histogram(aes(y = ..density..), bins = 100, fill = "lightblue", color = "black") +
  labs(title = "Distribución Uniforme en la Población", x = "Valor de x", y = "Densidad") +
  theme_minimal()

```

Como es común en las ciencias empíricas, no siempre tenemos acceso a toda la población, por lo que usalmente trabajamos con **muestras** de la población. 

**¿Qué pasaría si quisiéramos estimar el promedio de esta variable en la población, pero usando solo los datoa contenidos en UNA muestra?** 

Los teoremas de convergencia (LGN y TLC) nos indican que la respuesta depende del tamaño de la muestra que usemos. Por tanto, usando simulaciones vamos a evaluar tres tamaños de muestra:

- **\(n = 30\)**: una muestra pequeña.
- **\(n = 100\)**: una muestra de tamaño moderado.
- **\(n = 500\)**: una muestra más grande.


### Función para Simulación

Creaos una funció que implementa una simulación del **Teorema del Límite Central**. La función toma como parámetros el tamaño de la muestra \(n\), el número de repeticiones \(n_{\text{experimentos}}\), y la población de donde se extraen las muestras.

La función calcula las siguientes cantidades:

- **Media muestral**: promedio de las medias obtenidas en cada experimento.

- **Desviación estándar muestral**: desviación estándar de las medias obtenidas.

- **Media teórica** \( \mu \): valor teórico de la media de la población.

- **Desviación estándar teórica** \( \sigma / \sqrt{n} \): desviación estándar teórica de las medias muestrales.


La función también genera un gráfico con la distribución de las medias muestrales.

```{r, echo=TRUE, message=FALSE, warning=FALSE}

# Cargamos librerías
library(tidyverse)

# Función de simulación del CLT
simulacion_clt <- function(n_muestra, n_experimentos, poblacion_data) {
  resultados_medias <- numeric(n_experimentos)
  
  # Realizamos la simulación de las muestras y sus medias
  for (i in 1:n_experimentos) {
    muestra <- sample_n(poblacion_data, size = n_muestra)  # Tomar muestra aleatoria
    resultados_medias[i] <- mean(muestra$value)  # Calcular la media de la muestra
  }
  
  # Calcular la media y desviación estándar de las medias muestrales
  media_muestral_observada <- mean(resultados_medias)
  sd_muestral_observada <- sd(resultados_medias)
  
  # Comparar con valores teóricos
  media_teorica <- mean(poblacion_data$value)
  sd_teorica <- sd(poblacion_data$value) / sqrt(n_muestra)
  
  # Graficar distribución de medias muestrales
  plot <- tibble(value = resultados_medias) %>%
    ggplot(aes(x = value)) +
    geom_histogram(aes(y = ..density..), bins = 100, fill = "lightblue", color = "black") +
    labs(x = "Media Muestral", y = "Densidad") +
    xlim(5, 20) + ylim(0, 2) +
    theme_bw()
  
  # Devolver un resumen de los resultados
  list(n = n_muestra, grafico = plot,
    media_muestral_observada = media_muestral_observada,
    media_teorica = media_teorica,
    sd_muestral_observada = sd_muestral_observada,
    sd_teorica = sd_teorica)
  
}

```

### Implementación de la Simulación

```{r, echo=TRUE, message=FALSE, warning=FALSE}

# Generamos la población (distribución uniforme entre 5 y 20)
set.seed(123)
N <- 1000000
poblacion_data <- tibble(value = runif(N, min = 5, max = 20))

mean(poblacion_data$value)
sd(poblacion_data$value)

# Parámetros de simulación
n_experimentos <- 1000

# Simulación para n = 30, 100, 500

# Lista de tamaños de muestra
n_muestras <- c(30, 100, 500)

map(n_muestras, ~ simulacion_clt(.x, n_experimentos, poblacion_data))

```

---

## Conclusión

- **Ley de los Grandes Números (LLN):** A medida que aumentamos el tamaño de la muestra, el promedio de los resultados converge al valor esperado \( \mu \), y la desviación estándar de la media muestral disminuye según la fórmula \( \frac{\sigma}{\sqrt{n}} \).
  
- **Teorema del Límite Central (CLT):** Con tamaños de muestra mayores, la distribución de las medias muestrales se ajusta a una distribución normal estándar. Esto es evidente en los resultados de las simulaciones, donde el promedio muestral y la desviación estándar de las medias se acercan a los valores teóricos conforme \( n \) aumenta.


