---
title: "Probabilidad e Inferencia Estadística"
subtitle: "#12: Estimación de Intervalos"
author: "<br> Mauricio Bucca <br> [github.com/mebucca](https://github.com/mebucca) <br> mebucca@uc.cl"
date: "`r format(Sys.time(), '%d %B, %Y')`"
output:
  xaringan::moon_reader:
    lib_dir: libs
    css: ["gentle-r.css","xaringan-themer.css"]
    df_print: default
    nature:
      ratio: 16:9
      highlightStyle: github
      highlightLines: true
      countIncrementalSlides: true
      slideNumberFormat: "%current%"
editor_options: 
  chunz_output_type: console
---  
class: inverse, center, middle

```{r xaringan-themer, include=FALSE, warning=FALSE}
library(tidyverse)
library(xaringanthemer)
style_duo_accent(primary_color = "#556B2F", secondary_color = "#DAA996",
                 background_color = "#f8f7f3",
                 header_font_google = google_font("Archivo"),
                 text_font_google   = google_font("Inconsolata"), 
                 link_color= "#FFD700"

)
```

# Estimación de Intervalos

---
##Estimación Puntual

.pull-left[


- Cuando contamos con .bold[UNA] muestra no tenemos una distribución de estimados

- Tenemos una .bold[estimación puntual]


<br>
Por ejemplo:

```{r, echo=FALSE, fig.height=8, fig.width=8,  message=FALSE, warning=FALSE}
set.seed(1234)  
x_poblacion <- tibble(x = rnorm(n=10^6, mean=4, sd=3))
mi_muestra <- sample_n(x_poblacion, size=200, replace = TRUE)
```
$\bar{X}_{200}$ =  `r mean(mi_muestra$x)`

<br>


- Sabemos que la media muestral es un estimador insesgado de la media poblacional (es promedio coinciden)

- Sin embargo, .bold[la estimación puntal no necesariamente corresponde al parámetro poblacional].

- No nos tomamos este número tan enserio
 
]


.pull-right[
```{r, echo=FALSE, fig.height=8, fig.width=8,  message=FALSE, warning=FALSE}

library(ggplot2)

set.seed(5001)

# Color definitions
primary_color   <- "#DAA996"
secondary_color <- "#556B2F"
third_color     <- "#FFD700" 

# Create the normal distribution data
x_values <- seq(2.5, 5.5, by = 0.01)
y_values <- dnorm(x_values, mean = 4, sd = 3/sqrt(200))
normal_data <- data.frame(x = x_values, y = y_values)

# Create the ggplot
normal_distribution_plot <- ggplot(normal_data, aes(x = x, y = y)) +
  geom_line(color = primary_color, size = 1) +
  geom_vline(xintercept = 4, linetype = "dashed", size=1.5) +
  annotate("text", x = 4.2, y = 0.25, label = expression(mu), size = 12) +
  geom_point(aes(x=mean(mi_muestra$x),y=dnorm(mean(mi_muestra$x), mean = 4, sd = 3/sqrt(200))), size=5, colour="red") +
  labs(
       x = expression(bar(X)),
       y = "Densidad") +
  
  theme_minimal() +
  theme(
    plot.title = element_text(face = "bold", size = 20),
    axis.text.y = element_text(size = 22),
    axis.text.x = element_text(size = 22),
    axis.title.y = element_text(size = 24),
    axis.title.x = element_text(size = 24),
    panel.border = element_rect(color = "black", fill = NA, linewidth = 1)
  )

# Display the plot
print(normal_distribution_plot)
```
]


---  
class: inverse, center, middle

#Error en estimación

---
##Error en estimación

¿Qué tan probable es que que nuestro estimador se equivoque? ¿en cuanto?

--

Definamos un nivel de error $e$.
--
 La probabilidad de que el estimado $\bar{X}_{n}$ esté a una distancia $e$ respecto del parámetro poblacional: 

$$\mathbb{P}( |\bar{X} - \mu| < e) =  \quad \mathbb{P}(-e < \bar{X} - \mu < e)$$

<br>
--

dividendo por el error estándard (SE) de $\bar{X}$: $\quad \quad \mathbb{P}\bigg(\frac{-e }{\sigma/\sqrt{n}} < Z_{\bar{X}}  < \frac{e}{\sigma/\sqrt{n}}\bigg) =$

--

.pull-left[

```{r, echo=FALSE, fig.height=3.8, fig.width=4.5,  message=FALSE, warning=FALSE}

# Create the normal distribution data
x_values <- seq(-3, 3, by = 0.01)
y_values <- dnorm(x_values)
normal_data <- data.frame(x = x_values, y = y_values)

# Define the alpha level (e.g., 0.05 for 95% confidence)
alpha <- 0.05

# Create the ggplot
normal_distribution_plot <- ggplot(normal_data, aes(x = x, y = y)) +
  geom_line(color = secondary_color, size = 1) +
  
  # Add a shaded central 95% area
  geom_ribbon(data = normal_data %>% 
                filter(x >= qnorm(alpha / 2) & x <= qnorm(1 - alpha / 2)),
              aes(x = x, ymin = 0, ymax = y),
              fill = secondary_color, alpha = 0.4) +
  
  # Add vertical segments at the borders of the central area
  geom_segment(x = qnorm(alpha / 2), xend = qnorm(alpha / 2),
               y = 0, yend = max(normal_data$y),
               color = primary_color) +
  geom_segment(x = qnorm(1 - alpha / 2), xend = qnorm(1 - alpha / 2),
               y = 0, yend = max(normal_data$y),
               color = primary_color) +
  # Add annotations "LI" and "LS" next to the vertical segments
  labs(
    x = expression(Z[bar(X)]),
    y = "Densidad") +

  theme_minimal() +
  theme(
    plot.title = element_text(face = "bold", size = 20),
    axis.text.y = element_text(size = 22),
    axis.text.x = element_text(size = 22),
    axis.title.y = element_text(size = 24),
    axis.title.x = element_text(size = 24),
    panel.border = element_rect(color = "black", fill = NA, linewidth = 1)
  )

# Display the plot
print(normal_distribution_plot)

```
]

.pull-right[

Usamos las propiedades de una Normal Standard para calcular esta probabilidad:

<br>

$$ = \Phi\Bigg({\frac{e }{\sigma/\sqrt{n}}}\Bigg) - \Phi\Bigg(\frac{-e }{\sigma/\sqrt{n}}\Bigg)$$
]

---
##Error en estimación, ejemplo

  - La variable $X$ en la población distribuye Normal con $\sigma=3.464$.
  - Tomamos un muestra aleaatorias de tamaño 200 y estimamos la media muestral $\bar{X}_{200}$.
  
--

.bold[¿Cual es la probabilidad de que nuestro estimado difiera como máximo en 0.25 puntos respecto de la media poblacional?] (en cualquier dirección)

--

$$\mathbb{P}(-e < \bar{X} - \mu < e) = \mathbb{P}(-0.25 < \bar{X} - \mu < 0.25)$$ 

<br>
--

Dividimos por el error estándard (SE) de $\bar{X}$, donde  $SE_{\bar{X}} = \sigma/\sqrt{n} =  3.464/\sqrt{200} \approx 0.245$

--

.pull-left[
\begin{align}
\mathbb{P}(-0.25 < \bar{X} - \mu < 0.25) &= \mathbb{P}\bigg(\frac{-0.25}{0.245} < Z_{\bar{X}}  < \frac{0.25}{0.245}\bigg)   \\ \\
&= \mathbb{P}\bigg(−1.02 < Z_{\bar{X}}  < 1.02 \bigg) \\ \\
&= 1 - 2 \cdot \Phi(−1.02) \approx 0.6922 \\ \\
\end{align}
]


.pull-right[
```{r, echo=FALSE, fig.height=3.8, fig.width=4.5,  message=FALSE, warning=FALSE}

# Create the normal distribution data
x_values <- seq(-5, 5, by = 0.01)
y_values <- dnorm(x_values, mean = 0, sd = 1)  # Standard normal distribution
normal_data <- data.frame(x = x_values, y = y_values)

# Define the alpha level (e.g., 0.05 for 95% confidence)
alpha <- 0.05

# Calculate Z values for the shaded area
z_lower <- -1.02041
z_upper <- 1.02041

# Create the ggplot
normal_distribution_plot <- ggplot(normal_data, aes(x = x, y = y)) +
  geom_line(color = secondary_color, size = 1) +
  
  # Add a shaded central area
  geom_ribbon(data = normal_data %>% 
                filter(x >= z_lower & x <= z_upper),
              aes(x = x, ymin = 0, ymax = y),
              fill = secondary_color, alpha = 0.4) +
  
  # Add vertical segments at the borders of the central area
  geom_segment(x = z_lower, xend = z_lower,
               y = 0, yend = max(normal_data$y),
               color = primary_color) +
  geom_segment(x = z_upper, xend = z_upper,
               y = 0, yend = max(normal_data$y),
               color = primary_color) +
  
  # Add annotations "LI" and "LS" next to the vertical segments
  geom_text(aes(x = z_lower - 0.4, y = max(normal_data$y) + 0.02, label = "-1.02"),
            size = 6, hjust = 0.4) +
  geom_text(aes(x = z_upper + 0.6, y = max(normal_data$y) + 0.02, label = "1.02"),
            size = 6, hjust = 1.1) +
  
  # Add probability calculation annotation
  geom_text(aes(x = 0, y = 0.05, label = "0.69"), size = 5) +
  
  labs(
    x = expression(Z[bar(X)]),
    y = "Densidad",
  ) +
  theme_minimal() +
  theme(
    plot.title = element_text(face = "bold", size = 20),
    axis.text = element_blank(),  
    axis.ticks = element_blank(),  
    panel.border = element_rect(color = "black", fill = NA, linewidth = 1)
  )

# Display the plot
print(normal_distribution_plot)


```
]


---
class: inverse, center, middle


#Intervalos de confianza


---
##Intervalos de confianza

.pull-left[
Anteriormente calculamos la probabilidad de que el estimado $\bar{X}_{n}$ esté a una distancia $e$ respecto del parámetro poblacional: 
]

.pull-right[
$$\mathbb{P}\bigg(-e < \bar{X} - \mu < e\bigg) = \mathbb{P}\bigg(\frac{-e }{\sigma/\sqrt{n}} < Z_{\bar{X}}  < \frac{e}{\sigma/\sqrt{n}}\bigg)$$
]

<br>
--

Un .bold[intervalo de confianza] consiste en el proceso inverso:

> Buscar un intervalo de valores tal que el .bold[parámetro poblacional se encuentre dentro del intervalo] con una cierta probabilidad arbitraria (nivel de confianza). 


<br>
--

Definamos un .bold[Nivel de Confianza] = $1 - \alpha$ 

--

El intervalo $(a,b)$ es un intervalo de confianza al  $100 \cdot (1 - \alpha) \%$ para el estimador $\bar{X}_{n}$ de la media poblacional $\mu$ si:


.content-box-primary[
$$\color{white}{\mathbb{P}(a < \mu < b ) = 1 - \alpha}$$
]



donde $a$ y $b$ son funciones de $\bar{X}_{n}$. 
--
.bold[¿Cómo determinamos los valores de a y b?]


---
##Intervalos de confianza, paso a paso:


i. Estandarizamos la media muestral:  $Z_{\bar{X}} = \frac{\bar{X} - \mu}{\sigma_{\bar{X}}} \quad$ donde $\quad \sigma_{\bar{X}}= \sigma/\sqrt{n}$ o Error Estándard (EE).

  - Por TLC sabemos $\frac{\bar{X} - \mu}{\sigma_{\bar{X}}} \sim \text{Normal}(0,1)$

--

ii. Definimos el nivel de confianza $1 - \alpha$ y buscamos los "valores críticos" $(-C,C)$ tales que:
$$\mathbb{P}\bigg( -C < \frac{\bar{X} - \mu}{\sigma_{\bar{X}}}  < C \bigg) = 1 - \alpha$$


.pull-left[
```{r, echo=FALSE, fig.height=3.8, fig.width=4.5,  message=FALSE, warning=FALSE}

# Create the normal distribution data
x_values <- seq(-3, 3, by = 0.01)
y_values <- dnorm(x_values)
normal_data <- data.frame(x = x_values, y = y_values)

# Define the alpha level (e.g., 0.05 for 95% confidence)
alpha <- 0.05

# Create the ggplot
normal_distribution_plot <- ggplot(normal_data, aes(x = x, y = y)) +
  geom_line(color = secondary_color, size = 1) +
  
  # Add a shaded central 95% area
  geom_ribbon(data = normal_data %>% 
                filter(x >= qnorm(alpha / 2) & x <= qnorm(1 - alpha / 2)),
              aes(x = x, ymin = 0, ymax = y),
              fill = secondary_color, alpha = 0.4) +
  
  # Add vertical segments at the borders of the central area
  geom_segment(x = qnorm(alpha / 2), xend = qnorm(alpha / 2),
               y = 0, yend = max(normal_data$y),
               color = primary_color) +
  geom_segment(x = qnorm(1 - alpha / 2), xend = qnorm(1 - alpha / 2),
               y = 0, yend = max(normal_data$y),
               color = primary_color) +
  
  # Add annotations "LI" and "LS" next to the vertical segments
  geom_text(aes(x = qnorm(alpha / 2) - 0.6, y = max(normal_data$y) + 0.02, label = "-C"),
            size = 4, hjust = -0.1) +
  geom_text(aes(x = qnorm(1 - alpha / 2) + 0.6, y = max(normal_data$y) + 0.02, label = "C"),
            size = 4, hjust = 1.1) +
  
  labs(
    x = expression(Z[bar(X)]),
    y = "Densidad") +
  
  # Annotate in the middle as 1 - alpha (in math)
  annotate("text", x = 0, y = 0.1, label = expression(1 - alpha), size = 9) +
  
  theme_minimal() +
  theme(
    plot.title = element_text(face = "bold", size = 20),
    axis.text = element_blank(),  
    axis.ticks = element_blank(),  
    panel.border = element_rect(color = "black", fill = NA, linewidth = 1)
  )

# Display the plot
print(normal_distribution_plot)

```
]

.pull-right[

<br>

En cada cola se acumula un probabilidad de $\alpha/2$.

- $\quad C = \Phi^{-1}(1 - \alpha/2)$ $\equiv$ $Z_{\alpha/2}$

- $-C = \Phi^{-1}(\alpha/2)$ $\equiv$ $-Z_{\alpha/2}$


]

---
##Intervalos de confianza, paso a paso:


ii. $\mathbb{P}\bigg( -C < \frac{\bar{X} - \mu}{\sigma_{\bar{X}}}  < C \bigg) = 1 - \alpha$

--

iii. $\mathbb{P}\bigg( \Phi^{-1}(\alpha/2) < \frac{\bar{X} - \mu}{\sigma_{\bar{X}}}  < \Phi^{-1}(1 - \alpha/2) \bigg) = 1 - \alpha$

> por simpleza re-escrimos $\Phi^{-1}(\alpha/2)$ y $\Phi^{-1}(1 - \alpha/2)$ como $-Z_{(\alpha/2)}$ y $Z_{(\alpha/2)}$ respectivamente.

--

iv. $\mathbb{P}\bigg( -Z_{(\alpha/2)} < \frac{\bar{X} - \mu}{\sigma_{\bar{X}}}  < Z_{(\alpha/2)} \bigg) = 1 - \alpha$

--

v. $\mathbb{P}\bigg( -Z_{(\alpha/2)} \cdot \sigma_{\bar{X}} < \bar{X} - \mu < Z_{(\alpha/2)} \cdot \sigma_{\bar{X}} \bigg) = 1 - \alpha$



--

vi. $\mathbb{P}\bigg( -Z_{(\alpha/2)} \cdot \sigma_{\bar{X}} < \mu -  \bar{X} < Z_{(\alpha/2)} \cdot \sigma_{\bar{X}} \bigg) = 1 - \alpha$ 

--

vii. $\mathbb{P}\bigg( \bar{X} - Z_{(\alpha/2)} \cdot \sigma_{\bar{X}} < \mu  < \bar{X} + Z_{(\alpha/2)} \cdot \sigma_{\bar{X}} \bigg) = 1 - \alpha$ 


---
##Intervalos de confianza

En resumen,

El intervalo $(a,b)$ es un intervalo de confianza al  $100 \cdot (1 - \alpha) \%$ para el estimador $\bar{X}_{n}$ de la media poblacional $\mu$ si:

$$\mathbb{P}(a < \mu < b ) = 1 - \alpha$$

--

Más específicamente,


.content-box-primary[
$$\color{white}{\mathbb{P}\bigg( \bar{X} - Z_{(\alpha/2)} \cdot \sigma_{\bar{X}} < \mu  < \bar{X} + Z_{(\alpha/2)} \cdot \sigma_{\bar{X}} \bigg) = 1 - \alpha}$$
]

donde:

- $\sigma_{\bar{X}}= \sigma/\sqrt{n}$

- $-Z_{\alpha/2} = \Phi^{-1}(\alpha/2)$

- $\quad Z_{\alpha/2} = \Phi^{-1}(1 - \alpha/2)$


---
##Intervalos de confianza, qué es y qué no

--

Un intervalo al $100 \cdot (1 - \alpha)\%$ de confianza $CI: (\bar{X} - Z_{(\alpha/2)} \cdot \sigma_{\bar{X}} , \bar{X} + Z_{(\alpha/2)} \cdot \sigma_{\bar{X}} )$ ...


--

.bold[NO ES:] 

.content-box-secondary[
$\color{black}{\text{La probabilidad de que la media poblacional } \mu \text{ tome valores entre } \bar{X} -  Z_{(\alpha/2)} \cdot \sigma_{\bar{X}} \quad \text{y} \quad  \bar{X} + Z_{(\alpha/2)}\cdot \sigma_{\bar{X}}}$
]


--

> $\mu$ es un valor fijo y no es una variable aleatoria que tome valores en un intervalo. La aleatoriedad la aporta $\bar{X}$ por el hecho de estar calculado en una muestra aleatoria.

--

.bold[ES:]
.content-box-primary[
$\color{white}{\text{La probabilidad de que un intervalo entre } \bar{X} -  Z_{(\alpha/2)} \cdot \sigma_{\bar{X}} \quad \text{y} \quad  \bar{X} + Z_{(\alpha/2)}\cdot \sigma_{\bar{X} \quad} \text{contenga la media poblacional } \mu}$

]


> Si tomamos infinitas muestras de tamaño $n$ a partir de la misma población y en cada uno construimos un intervalo en torno al promedio muestral $\bar{X}$, el $100 \cdot (1 - \alpha)\%$ de dichos intervalor contendrá $\mu$.


---
class: inverse, center, middle

#Intervalos de confianza

###Ejemplo


 [`[Shiny App]`](https://github.com/mebucca/ad2-sol114/blob/master/slides/class_12/shinyapp_ci.R)

---
class: inverse, center, middle


##Hasta la próxima clase. Gracias!

<br>
Mauricio Bucca <br>
https://mebucca.github.io/ <br>
github.com/mebucca




