---
title: "Probabilidad e Inferencia Estadística"
subtitle: "#11: Estimación de Intervalos"
author: "<br> Mauricio Bucca <br> [github.com/mebucca](https://github.com/mebucca) <br> mebucca@uc.cl"
date: "`r format(Sys.time(), '%d %B, %Y')`"
output:
  xaringan::moon_reader:
    lib_dir: libs
    css: ["gentle-r.css","xaringan-themer.css"]
    df_print: default
    nature:
      ratio: 16:9
      highlightStyle: github
      highlightLines: true
      countIncrementalSlides: true
      slideNumberFormat: "%current%"
editor_options: 
  chunz_output_type: console
---  
class: inverse, center, middle

```{r xaringan-themer, include=FALSE, warning=FALSE}
library(tidyverse)
library(xaringanthemer)
style_duo_accent(primary_color ="#006400", secondary_color = "#A020F0",
                 background_color = "#f8f7f3",
                 header_font_google = google_font("Archivo"),
                 text_font_google   = google_font("Inconsolata"), 
                 link_color= "#FFD700"

)
```

# Estimación de Intervalos

---
##Estimación Puntual

.pull-left[


- Cuando contamos con .bold[UNA] muestra no tenemos una distribución de estimados

- Tenemos una .bold[estimación puntual]


<br>
Por ejemplo:

```{r, echo=FALSE, fig.height=8, fig.width=8,  message=FALSE, warning=FALSE}
set.seed(1234)  
x_poblacion <- tibble(x = rnorm(n=10^6, mean=4, sd=3))
mi_muestra <- sample_n(x_poblacion, size=200, replace = TRUE)
```
$\bar{X}_{200}$ =  `r mean(mi_muestra$x)`

<br>


- Sabemos que la media muestral es un estimador insesgado de la media poblacional (es promedio coinciden)

- Sin embargo, .bold[la estimación puntal no necesariamente corresponde al parámetro poblacional].

- No nos tomamos este número tan enserio
 
]


.pull-right[
```{r, echo=FALSE, fig.height=8, fig.width=8,  message=FALSE, warning=FALSE}

library(ggplot2)

set.seed(5001)

# Color definitions
primary_color   <- "#006400"
secondary_color <- "#A020F0"
third_color     <- "#FFD700" 


# Create the normal distribution data
x_values <- seq(2.5, 5.5, by = 0.01)
y_values <- dnorm(x_values, mean = 4, sd = 3/sqrt(200))
normal_data <- data.frame(x = x_values, y = y_values)

# Create the ggplot
normal_distribution_plot <- ggplot(normal_data, aes(x = x, y = y)) +
  geom_line(color = primary_color, size = 1) +
  geom_vline(xintercept = 4, linetype = "dashed", size=1.5) +
  annotate("text", x = 4.2, y = 0.25, label = expression(mu), size = 12) +
  geom_point(aes(x=mean(mi_muestra$x),y=dnorm(mean(mi_muestra$x), mean = 4, sd = 3/sqrt(200))), size=5, colour="red") +
  labs(
       x = expression(bar(X)),
       y = "Densidad") +
  
  theme_minimal() +
  theme(
    plot.title = element_text(face = "bold", size = 20),
    axis.text.y = element_text(size = 22),
    axis.text.x = element_text(size = 22),
    axis.title.y = element_text(size = 24),
    axis.title.x = element_text(size = 24),
    panel.border = element_rect(color = "black", fill = NA, linewidth = 1)
  )

# Display the plot
print(normal_distribution_plot)
```
]


---  
class: inverse, center, middle

#Error en estimación

---
##Error en estimación

¿Qué tan probable es que que nuestro estimador se equivoque? ¿en cuanto?

--

Definamos un nivel de error $e$.
--
 La probabilidad de que el estimado $\bar{X}_{n}$ esté a una distancia $e$ respecto del parámetro poblacional: 

$$\mathbb{P}( |\bar{X} - \mu| < e) =  \quad \mathbb{P}(-e < \bar{X} - \mu < e)$$

<br>
--

dividendo por el error estándard (SE) de $\bar{X}$: $\quad \quad \mathbb{P}\bigg(\frac{-e }{\sigma/\sqrt{n}} < Z_{\bar{X}}  < \frac{e}{\sigma/\sqrt{n}}\bigg) =$

--

.pull-left[

```{r, echo=FALSE, fig.height=3.8, fig.width=4.5,  message=FALSE, warning=FALSE}

# Color definitions
primary_color   <- "#006400"
secondary_color <- "#A020F0"
third_color     <- "#FFD700"

# Create the normal distribution data
x_values <- seq(-3, 3, by = 0.01)
y_values <- dnorm(x_values)
normal_data <- data.frame(x = x_values, y = y_values)

# Define the alpha level (e.g., 0.05 for 95% confidence)
alpha <- 0.05

# Create the ggplot
normal_distribution_plot <- ggplot(normal_data, aes(x = x, y = y)) +
  geom_line(color = secondary_color, size = 1) +
  
  # Add a shaded central 95% area
  geom_ribbon(data = normal_data %>% 
                filter(x >= qnorm(alpha / 2) & x <= qnorm(1 - alpha / 2)),
              aes(x = x, ymin = 0, ymax = y),
              fill = secondary_color, alpha = 0.4) +
  
  # Add vertical segments at the borders of the central area
  geom_segment(x = qnorm(alpha / 2), xend = qnorm(alpha / 2),
               y = 0, yend = max(normal_data$y),
               color = primary_color) +
  geom_segment(x = qnorm(1 - alpha / 2), xend = qnorm(1 - alpha / 2),
               y = 0, yend = max(normal_data$y),
               color = primary_color) +
  # Add annotations "LI" and "LS" next to the vertical segments
  labs(
    x = expression(Z[bar(X)]),
    y = "Densidad") +

  theme_minimal() +
  theme(
    plot.title = element_text(face = "bold", size = 20),
    axis.text.y = element_text(size = 22),
    axis.text.x = element_text(size = 22),
    axis.title.y = element_text(size = 24),
    axis.title.x = element_text(size = 24),
    panel.border = element_rect(color = "black", fill = NA, linewidth = 1)
  )

# Display the plot
print(normal_distribution_plot)

```
]

.pull-right[

Usamos las propiedades de una Normal Standard para calcular esta probabilidad:

<br>

$$ = \Phi\Bigg({\frac{e }{\sigma/\sqrt{n}}}\Bigg) - \Phi\Bigg(\frac{-e }{\sigma/\sqrt{n}}\Bigg)$$
]

---
##Error en estimación, ejemplo

  - La variable $X$ en la población distribuye Normal con $\mu=4$ y $\sigma=3.464$.
  - Tomamos un muestra aleaatorias de tamaño 200 y estimamos la media muestral $\bar{X}_{200}$.
  
--

.bold[¿Cual es la probabilidad de que nuestro estimado difiera como máximo en 0.25 puntos respecto de la media poblacional?] (en cualquier dirección)

--

$$\mathbb{P}(-e < \bar{X} - \mu < e) = \mathbb{P}(-0.25 < \bar{X} - \mu < 0.25)$$ 

<br>
--

Dividimos por el error estándard (SE) de $\bar{X}$, donde  $SE_{\bar{X}} = \sigma/\sqrt{n} =  3.464/\sqrt{200} \approx 0.245$

--

.pull-left[
\begin{align}
\mathbb{P}(-0.25 < \bar{X} - \mu < 0.25) &= \mathbb{P}\bigg(\frac{-0.25}{0.245} < Z_{\bar{X}}  < \frac{0.25}{0.245}\bigg)   \\ \\
&= \mathbb{P}\bigg(−1.02 < Z_{\bar{X}}  < 1.02 \bigg) \\ \\
&= 1 - 2 \times \Phi(−1.02) \approx 0.6922 \\ \\
\end{align}
]


.pull-right[
```{r, echo=FALSE, fig.height=3.8, fig.width=4.5,  message=FALSE, warning=FALSE}
library(ggplot2)

# Color definitions
primary_color   <- "#006400"
secondary_color <- "#A020F0"
third_color     <- "#FFD700"

# Create the normal distribution data
x_values <- seq(-5, 5, by = 0.01)
y_values <- dnorm(x_values, mean = 0, sd = 1)  # Standard normal distribution
normal_data <- data.frame(x = x_values, y = y_values)

# Define the alpha level (e.g., 0.05 for 95% confidence)
alpha <- 0.05

# Calculate Z values for the shaded area
z_lower <- -1.02041
z_upper <- 1.02041

# Create the ggplot
normal_distribution_plot <- ggplot(normal_data, aes(x = x, y = y)) +
  geom_line(color = secondary_color, size = 1) +
  
  # Add a shaded central area
  geom_ribbon(data = normal_data %>% 
                filter(x >= z_lower & x <= z_upper),
              aes(x = x, ymin = 0, ymax = y),
              fill = secondary_color, alpha = 0.4) +
  
  # Add vertical segments at the borders of the central area
  geom_segment(x = z_lower, xend = z_lower,
               y = 0, yend = max(normal_data$y),
               color = primary_color) +
  geom_segment(x = z_upper, xend = z_upper,
               y = 0, yend = max(normal_data$y),
               color = primary_color) +
  
  # Add annotations "LI" and "LS" next to the vertical segments
  geom_text(aes(x = z_lower - 0.4, y = max(normal_data$y) + 0.02, label = "-1.02"),
            size = 6, hjust = 0.4) +
  geom_text(aes(x = z_upper + 0.6, y = max(normal_data$y) + 0.02, label = "1.02"),
            size = 6, hjust = 1.1) +
  
  # Add probability calculation annotation
  geom_text(aes(x = 0, y = 0.05, label = "0.69"), size = 5) +
  
  labs(
    x = expression(Z[bar(X)]),
    y = "Densidad",
  ) +
  theme_minimal() +
  theme(
    plot.title = element_text(face = "bold", size = 20),
    axis.text = element_blank(),  
    axis.ticks = element_blank(),  
    panel.border = element_rect(color = "black", fill = NA, linewidth = 1)
  )

# Display the plot
print(normal_distribution_plot)


```
]


---
class: inverse, center, middle


#Intervalos de confianza


---
##Estimación de intervalos

Anteriormente calculamos la probabilidad de que el estimado $\bar{X}_{n}$ esté a una distancia $e$ respecto del parámetro poblacional: 

$$ \quad \mathbb{P}\bigg(-e < \bar{X} - \mu < e\bigg) = \mathbb{P}\bigg(\frac{-e }{\sigma/\sqrt{n}} < Z_{\bar{X}}  < \frac{e}{\sigma/\sqrt{n}}\bigg)$$

--

Proceso inverso: buscar un intervalo de valores tal que el .bold[parámetro poblacional se encontrá dentro del intervalo con una cierta probabilidad] (nivel de confianza). 
--
Definamos un .bold[Nivel de Confianza] = $1 - \alpha$ 

--

.pull-left[

$\quad \mathbb{P}( -L < Z_{\bar{X}}  < L) = 1 - \alpha$

```{r, echo=FALSE, fig.height=3.8, fig.width=3.8,  message=FALSE, warning=FALSE}

library(ggplot2)

# Color definitions
primary_color   <- "#006400"
secondary_color <- "#A020F0"
third_color     <- "#FFD700"

# Create the normal distribution data
x_values <- seq(-3, 3, by = 0.01)
y_values <- dnorm(x_values)
normal_data <- data.frame(x = x_values, y = y_values)

# Define the alpha level (e.g., 0.05 for 95% confidence)
alpha <- 0.05

# Create the ggplot
normal_distribution_plot <- ggplot(normal_data, aes(x = x, y = y)) +
  geom_line(color = secondary_color, size = 1) +
  
  # Add a shaded central 95% area
  geom_ribbon(data = normal_data %>% 
                filter(x >= qnorm(alpha / 2) & x <= qnorm(1 - alpha / 2)),
              aes(x = x, ymin = 0, ymax = y),
              fill = secondary_color, alpha = 0.4) +
  
  # Add vertical segments at the borders of the central area
  geom_segment(x = qnorm(alpha / 2), xend = qnorm(alpha / 2),
               y = 0, yend = max(normal_data$y),
               color = primary_color) +
  geom_segment(x = qnorm(1 - alpha / 2), xend = qnorm(1 - alpha / 2),
               y = 0, yend = max(normal_data$y),
               color = primary_color) +
  
  # Add annotations "LI" and "LS" next to the vertical segments
  geom_text(aes(x = qnorm(alpha / 2) - 0.1, y = max(normal_data$y) + 0.02, label = "-L"),
            size = 4, hjust = -0.1) +
  geom_text(aes(x = qnorm(1 - alpha / 2) - 0.1, y = max(normal_data$y) + 0.02, label = "L"),
            size = 4, hjust = 1.1) +
  
  labs(
    x = expression(Z[bar(X)]),
    y = "Densidad") +
  
  # Annotate in the middle as 1 - alpha (in math)
  annotate("text", x = 0, y = 0.1, label = expression(1 - alpha), size = 9) +
  
  theme_minimal() +
  theme(
    plot.title = element_text(face = "bold", size = 20),
    axis.text.y = element_text(size = 22),
    axis.text.x = element_text(size = 22),
    axis.title.y = element_text(size = 24),
    axis.title.x = element_text(size = 24),
    panel.border = element_rect(color = "black", fill = NA, linewidth = 1)
  )

# Display the plot
print(normal_distribution_plot)

```
]

.pull-right[

<br>

- En cada cola se acumula un probabilidad de $\alpha/2$

Por tanto:
  
- .bold[-L] = $\Phi^{-1}(\alpha/2)$

- .bold[L] = $\Phi^{-1}(1 - \alpha/2)$

- Por simetría: $\Phi^{-1}(1 - \alpha/2) = - \Phi^{-1}(\alpha/2)$

]

---
##Estimación de intervalos


$\mathbb{P}( -L < Z_{\bar{X}}  < L) = 1 - \alpha$

--

$\mathbb{P}( \Phi^{-1}(\alpha/2) < Z_{\bar{X}}  < \Phi^{-1}(1 - \alpha/2)) = 1 - \alpha$

--

$\mathbb{P}\bigg( \Phi^{-1}(\alpha/2) < \frac{\bar{X} - \mu}{\sigma/\sqrt{n}}  < \Phi^{-1}(1 - \alpha/2)\bigg) = 1 - \alpha$

--

$\mathbb{P}\bigg( \Phi^{-1}(\alpha/2) \times \sigma/\sqrt{n} < \bar{X} - \mu  < \Phi^{-1}(1 - \alpha/2) \times \sigma/\sqrt{n}\bigg) = 1 - \alpha$

--

$\mathbb{P}\bigg( \Phi^{-1}(\alpha/2) \times \sigma/\sqrt{n} <  \mu - \bar{X} < \Phi^{-1}(1 - \alpha/2) \times \sigma/\sqrt{n}\bigg) = 1 - \alpha$
--

$\mathbb{P}\bigg( \bar{X} +  \Phi^{-1}(\alpha/2) \times \sigma/\sqrt{n} <  \mu  < \bar{X} + \Phi^{-1}(1 - \alpha/2) \times \sigma/\sqrt{n}\bigg) = 1 - \alpha$

---
##Estimación de intervalos

.bold[Nivel de Confianza] = $1 - \alpha$


.pull-left[
```{r, echo=FALSE, fig.height=6, fig.width=6,  message=FALSE, warning=FALSE}

# Color definitions
primary_color   <- "#006400"
secondary_color <- "#A020F0"
third_color     <- "#FFD700"

# Create the normal distribution data
x_values <- seq(-3, 3, by = 0.01)
y_values <- dnorm(x_values)
normal_data <- data.frame(x = x_values, y = y_values)

# Define the alpha level (e.g., 0.05 for 95% confidence)
alpha <- 0.05

# Create the ggplot
normal_distribution_plot <- ggplot(normal_data, aes(x = x, y = y)) +
  geom_line(color = secondary_color, size = 1) +
  
  # Add a shaded central 95% area
  geom_ribbon(data = normal_data %>% 
                filter(x >= qnorm(alpha / 2) & x <= qnorm(1 - alpha / 2)),
              aes(x = x, ymin = 0, ymax = y),
              fill = secondary_color, alpha = 0.4) +
  
  # Add vertical segments at the borders of the central area
  geom_segment(x = qnorm(alpha / 2), xend = qnorm(alpha / 2),
               y = 0, yend = max(normal_data$y),
               color = primary_color, size = 1) +
  geom_segment(x = qnorm(1 - alpha / 2), xend = qnorm(1 - alpha / 2),
               y = 0, yend = max(normal_data$y),
               color = primary_color, size = 1) +
  
  # Add annotations "LI" and "LS" next to the vertical segments
  geom_text(aes(x = qnorm(alpha / 2) - 0.1, y = max(normal_data$y) + 0.02, label = "LI"),
            size = 4, hjust = -0.1) +
  geom_text(aes(x = qnorm(1 - alpha / 2) - 0.1, y = max(normal_data$y) + 0.02, label = "LS"),
            size = 4, hjust = 1.1) +
  
  labs(
    x = expression(Z[bar(X)]),
    y = "Densidad") +
  
  # Annotate in the middle as 1 - alpha (in math)
  annotate("text", x = 0, y = 0.1, label = expression(1 - alpha), size = 10) +
  
  theme_minimal() +
  theme(
    plot.title = element_text(face = "bold", size = 20),
    axis.text.y = element_text(size = 22),
    axis.text.x = element_text(size = 22),
    axis.title.y = element_text(size = 24),
    axis.title.x = element_text(size = 24),
    panel.border = element_rect(color = "black", fill = NA, linewidth = 1)
  )

# Display the plot
print(normal_distribution_plot)
```
]

.pull-right[


]


---
##Estimación de intervalos

.bold[Nivel de Confianza] = $1 - \alpha$


.pull-left[
```{r, echo=FALSE, fig.height=6, fig.width=6,  message=FALSE, warning=FALSE}

library(ggplot2)

# Color definitions
primary_color   <- "#006400"
secondary_color <- "#A020F0"
third_color     <- "#FFD700"

# Create the normal distribution data
x_values <- seq(-3, 3, by = 0.01)
y_values <- dnorm(x_values)
normal_data <- data.frame(x = x_values, y = y_values)

# Define the alpha level (e.g., 0.05 for 95% confidence)
alpha <- 0.05

# Create the ggplot
normal_distribution_plot <- ggplot(normal_data, aes(x = x, y = y)) +
  geom_line(color = secondary_color, size = 1) +
  
  # Add a shaded central 95% area
  geom_ribbon(data = normal_data %>% 
                filter(x >= qnorm(alpha / 2) & x <= qnorm(1 - alpha / 2)),
              aes(x = x, ymin = 0, ymax = y),
              fill = secondary_color, alpha = 0.4) +
  
  # Add vertical segments at the borders of the central area
  geom_segment(x = qnorm(alpha / 2), xend = qnorm(alpha / 2),
               y = 0, yend = max(normal_data$y),
               color = primary_color, size = 1) +
  geom_segment(x = qnorm(1 - alpha / 2), xend = qnorm(1 - alpha / 2),
               y = 0, yend = max(normal_data$y),
               color = primary_color, size = 1) +
  
  # Add annotations "LI" and "LS" next to the vertical segments
  geom_text(aes(x = qnorm(alpha / 2) - 0.1, y = max(normal_data$y) + 0.02, label = "LI"),
            size = 4, hjust = -0.1) +
  geom_text(aes(x = qnorm(1 - alpha / 2) - 0.1, y = max(normal_data$y) + 0.02, label = "LS"),
            size = 4, hjust = 1.1) +
  
  labs(
    x = expression(Z[bar(X)]),
    y = "Densidad") +
  
  # Annotate in the middle as 1 - alpha (in math)
  annotate("text", x = 0, y = 0.1, label = expression(1 - alpha), size = 10) +
  
  theme_minimal() +
  theme(
    plot.title = element_text(face = "bold", size = 20),
    axis.text.y = element_text(size = 22),
    axis.text.x = element_text(size = 22),
    axis.title.y = element_text(size = 24),
    axis.title.x = element_text(size = 24),
    panel.border = element_rect(color = "black", fill = NA, linewidth = 1)
  )

# Display the plot
print(normal_distribution_plot)

```
]

.pull-right[

- .bold[Límite inferior (LI)] = $\Phi^{-1}(\alpha/2)$

- .bold[Límite superir (LS)] = $\Phi^{-1}(1 - \alpha/2)$

- Por simetría $\Phi^{-1}(1 - \alpha/2) = - \Phi^{-1}(\alpha/2)$

<br>

Por ejemplo,


Si $\alpha=0.05$, el .bold[nivel de confianza] es de $0.95$

<br>

Por tanto:


- .bold[Límite inferior (LI)] = $\Phi^{-1}(0.05/2) = −1.96$

- .bold[Límite superir (LS)] = $\Phi^{-1}(0.975) = 1.96$


]


---
##Estimación de intervalos

.pull-left[
```{r, echo=FALSE, fig.height=6, fig.width=6,  message=FALSE, warning=FALSE}
# Display the plot
print(normal_distribution_plot)
```
]

.pull-right[
- .bold[Límite inferior (LI)] = $\Phi^{-1}(\alpha/2)$

- .bold[Límite superir (LS)] = $\Phi^{-1}(1 - \alpha/2)$

- Por simetría $\Phi^{-1}(1 - \alpha/2) = - \Phi^{-1}(\alpha/2)$


<br>

Por tanto,

$$\mathbb{P}\Bigg(\Phi^{-1}(\alpha/2) < \frac{\bar{X} - \mu}{\frac{\sigma}{\sqrt{n}} }< \Phi^{-1}(1 - \alpha/2) \Bigg) = 1 - \alpha$$

<br>
O, usando notación más sintética,

$$\mathbb{P}\Bigg(Z_{(\alpha/2)} < \frac{\bar{X} - \mu}{EE}< Z_{(1 - \alpha/2)} \Bigg) = 1 - \alpha$$
]


---
##Estimación de intervalos


Para el .bold[Nivel de Confianza] = $1 - \alpha$

$$\mathbb{P}\Bigg(Z_{(\alpha/2)} < \frac{\bar{X} - \mu}{EE}< Z_{(1 - \alpha/2)} \Bigg) = 1 - \alpha$$

--
<br>

Entonces, des-estandarizando la media muestral obtenemos:


.content-box-primary[
$$\color{white}{\mathbb{P}\Bigg(\mu + Z_{(\alpha/2)}\times EE  < \bar{X} < \mu +  Z_{(1 - \alpha/2)}\times EE \Bigg) = 1 - \alpha}$$
]

<br>
--

Luego, el .bold[intervalo al] $100*(1 - \alpha)\%$ .bold[de confianza] es:

$$IC : \{LI= \mu + Z_{(\alpha/2)}\times EE, \quad LS= \mu +  Z_{(1 - \alpha/2)}\times EE\}$$



---
class: inverse, center, middle


##Hasta la próxima clase. Gracias!

<br>
Mauricio Bucca <br>
https://mebucca.github.io/ <br>
github.com/mebucca




