---
title: "Tarea corta #1"
author: "SOL114"
format: html
editor: visual
---

```{r, echo=FALSE}
# Escribir install.packages("tinytex") en la consola para instalar "tinytex"
# Carga "tinytex" para compilar PDF
library("tinytex")
```

`Ponderación: 5% de la nota final del curso.`

<br>

**1) Exponenciales y Logaritmos**

a)  Simplifica: $(4^3) \times (4^2)$

> Respuesta: $4^5 = 1024$

b)  Resuelve por x: $2^{x} = 32$

> Respuesta: $x = 5$

c)  Simplifica: $\frac{e^{6x}}{e^{2x}}$

> Respuesta: $e^{4x}$

d)  Simplifica: $\ln(x) + \ln(y)$

> Respuesta: $\ln(x \cdot y)$

e)  Simplifica: $\ln(b^3)$

> Respuesta: $3 \cdot \ln(b)$

<br>

**2) Sumatoria**

Calcula la sumatoria de $(c \cdot i + d)$ desde $i = 1$ hasta $5$.

> Respuesta: La sumatoria es $\sum\_{i=1}^{5} (c \cdot i + d) = 15c + 5d$

<br>

**3) Derivadas**

a)  Calcula la derivada de la siguiente función: $f(x) = 7x^4 - 5x^3 + 2x - 8$

> Respuesta: $f'(x) = 28x^3 - 15x^2 + 2$

<br>

b)  Dada la función: $y = 4 + 3x^2$

<!-- -->

1.  Grafica la función.

```{r}
curve(4 + 3*x^2, from = -5, to = 5, col = "blue", lwd = 2, ylab = "y", xlab = "x", main = "Gráfico de y = 4 + 3x^2")
abline(h = 0, v = 0, col = "black")
```

2.  Identifica por inspección visual el valor de $x$ en que la función alcanza su mínimo.

> Respuesta: La función alcanza su mínimo en $x = 0$.

3.  Determina el valor de la pendiente en ese punto.

> Respuesta: La pendiente en $x = 0$ es $y' = 0$.

<br>

**4) Aproximación discreta de integrales**

Aproxima la integral de $f(x) = x^3$ desde 1 hasta 3 usando 4 rectángulos. Específicamente: divide el intervalo desde 1 hasta 3 en 4 subintervalos de igual tamaño y luego evalúa la función en el punto más a la izquierda de cada subintervalo. Ejemplo, para el intervalo entre 1.5 y 2 usa el valor $x = 1.5$, y por tanto $f(x) = f(1.5)$.

> Respuesta:
>
> Dividiendo el intervalo \[1, 3\] en 4 subintervalos: - Primer subintervalo \[1, 1.5\]: $f(1) = 1^3 = 1$ - Segundo subintervalo \[1.5, 2\]: $f(1.5) = 1.5^3 = 3.375$ - Tercer subintervalo \[2, 2.5\]: $f(2) = 2^3 = 8$ - Cuarto subintervalo \[2.5, 3\]: $f(2.5) = 2.5^3 = 15.625$
>
> La suma de las áreas de los rectángulos es: $$1 \times 0.5 + 3.375 \times 0.5 + 8 \times 0.5 + 15.625 \times 0.5 = 1.5 + 4 + 7.8125 = 12.8125$$
>
> <br>

**5) Integral definida**

Evalúa la integral: $\int_{1}^{3} x^3 \, dx$

> Respuesta:\
> $$\int_{1}^{3} x^3 \, dx = \left[\frac{x^4}{4}\right]_{1}^{3} = \frac{3^4}{4} - \frac{1^4}{4} = \frac{81}{4} - \frac{1}{4} = \frac{80}{4} = 20$$
