---
title: "SOL114 Análisis de Datos II"
author: "Tarea corta 1, respuestas"
format: pdf
editor: visual
---

```{r, echo=FALSE}
# Escribir install.packages("tinytex") en la consola para instalar "tinytex"
# Carga "tinytex" para compilar PDF
library("tinytex")
```

Ponderación: 6% de la nota final del curso.

<br>

*Notar*:

-   $e$ corresponde al exponente natural

<br>

**1) Funciones**

Grafica la función en el intervalo $[-3, 3]$:
$$f(x) = x^2 - 4$$

**Solución usando ggplot2:**

```{r, warning=FALSE, message=FALSE}
library(ggplot2)

# Define the function
f <- function(x) x^2 - 4

# Generate the data
data <- data.frame(x = seq(-3, 3, by = 0.1))
data$y <- f(data$x)

# Create the plot using a cool color palette
ggplot(data, aes(x, y)) + 
  geom_line(aes(color = y), size = 1) +
  scale_color_viridis_c() +
  labs(title = "f(x) = x^2 - 4", x = "x", y = "f(x)") +
  theme_minimal() +
  theme(legend.position= "none")

```


**2) Funciones Exponenciales**

a) Resuelve por x:
$$2^x = 16$$

**Solución:**
$$2^x = 2^4$$
Igualando los exponentes,
$$x = 4$$

b) Simplifica:
$$(3^2) \times (3^3)$$

**Solución:**
Usando la regla de exponentes $a^m \times a^n = a^{m+n}$,
$$(3^2) \times (3^3) = 3^{2+3} = 3^5 = 243$$

c) Resuelve por x:
$$3^{x} = 27$$

**Solución:**
$$3^x = 3^3$$
Igualando los exponentes,
$$x = 3$$

d) Simplifica usando propiedades de exponentes:
$$e^{x} \times e^{2x}$$
**Solución:**
$$e^{x+2x} = e^{3x}$$

e) Resuelve por x:
$$e^{2x} = e^{x+3}$$
**Solución:**
Igualando los exponentes, $2x = x + 3$
$$x = 3$$

f) Simplifica:
$$\frac{e^{5x}}{e^{3x}}$$
**Solución:**
Usando la regla de exponentes $a^m / a^n = a^{m-n}$,
$$\frac{e^{5x}}{e^{3x}} = e^{5x-3x} = e^{2x}$$


**3) Sumatoria**

Calcula la sumatoria de $(a \cdot i^2 + b)$  desde $i = 1$ hasta $4$ .

**Solución:**

Usando las propiedades de las sumatorias, podemos escribirlo de la siguiente manera:

$$\Sigma_{i=1}^{4} (a \cdot i^2 + b) = \Sigma_{i=1}^{4} a \cdot i^2 + \Sigma_{i=1}^{4} b$$

Ahora calculemos cada sumatoria por separado:

1. $\Sigma_{i=1}^{4} a \cdot i^2$:
$$= a \cdot \Sigma_{i=1}^{4} i^2$$

La suma $\Sigma_{i=1}^{4} i^2$ es la suma de los cuadrados de los números desde $1$ hasta $4$, que ya hemos calculado anteriormente y es igual a $30$. Por lo tanto:
$$a \cdot \Sigma_{i=1}^{4} i^2 = a \cdot 30 = 30a$$

2. $\Sigma_{i=1}^{4} b$:
$$= b + b + b + b = 4b$$

Ahora podemos juntar ambas sumatorias:
$$\Sigma_{i=1}^{4} (a \cdot i^2 + b) = 30a + 4b$$

Por lo tanto, la sumatoria desde $i = 1$ hasta $4$ de $(a \cdot i^2 + b)$ es igual a $30a + 4b$.


**4) Derivadas**

a) ¿Qué representa una derivada?

**Respuesta:** Una derivada representa la tasa de cambio instantáneo de una función en relación a una de sus variables.

b) Encuentra la derivada de:
$$f(x) = 3x^3 - 4x^2 + 5$$

**Solución:**
Usando las reglas básicas de derivación:
$$f'(x) = 9x^2 - 8x$$


**5) Aproximación Discreta de Integrales**

Aproxima la integral de $f(x) = x^2$ desde 0 hasta 2 usando 4 rectángulos. Específicamente: divide el intervalo de desde 0 hasta 2 en 4 subintervalos de igual tamaño y luego evaluar la función en el punto más a la izquierda de cada subintervalo. Ejemplo, para el intervalo entre 0.5 y 1 usa valor $ x = 0.5$, y por tanto $ f(x) = f(0.5)$.

**Solución:**

Ancho de cada rectángulo, $\Delta x = \frac{2-0}{4} = 0.5$.

Alturas (usando punto extremo izquierdo):
$$f(0), f(0.5), f(1), f(1.5) = 0, 0.25, 1, 2.25$$

Área $\approx $ suma de las áreas de los 4 rectángulos:
$$= 0.5(0) + 0.5(0.25) + 0.5(1) + 0.5(2.25)$$
$$= 0 + 0.125 + 0.5 + 1.125$$
$$= 1.75$$


**6) Integral Continua**


Evalúa la integral:
$$\int_{0}^{2} x^2 \, dx$$


**Solución:**

Para evaluar la integral $\int_{0}^{2} x^2 \, dx$, primero debemos encontrar la antiderivada de la función $x^2$ y luego aplicar el Teorema Fundamental del Cálculo para evaluarla en los límites de integración.


1. Encontrar la antiderivada de $x^2$:

Buscamos una función $F(x)$ cuya derivada sea igual a $x^2$. La antiderivada de $x^2$ es $\frac{x^3}{3}$.

2. Aplicar el Teorema Fundamental del Cálculo:

El Teorema Fundamental del Cálculo establece que si $F(x)$ es la antiderivada de $f(x)$, entonces la integral definida de $f(x)$ desde $a$ hasta $b$ se puede calcular evaluando $F(x)$ en los límites $b$ y $a$ y luego tomando la diferencia:

$$\int_{a}^{b} f(x) \, dx = F(b) - F(a)$$

3. Evaluar la integral $\int_{0}^{2} x^2 \, dx$:

Sustituimos $F(x) = \frac{x^3}{3}$ en la fórmula del Teorema Fundamental del Cálculo y evaluamos en los límites $b = 2$ y $a = 0$:

$$\int_{0}^{2} x^2 \, dx = \frac{x^3}{3} \Big|_0^2 = \left(\frac{2^3}{3}\right) - \left(\frac{0^3}{3}\right) = \frac{8}{3} - 0 = \frac{8}{3}$$

Por lo tanto, la integral definida $\int_{0}^{2} x^2 \, dx$ tiene un valor de $\frac{8}{3}$.

