---
title: "Tarea corta #1"
author: "SOL114"
format: html
editor: visual
---

```{r, echo=FALSE}
# Escribir install.packages("tinytex") en la consola para instalar "tinytex"
# Carga "tinytex" para compilar PDF
library("tinytex")
```

`Ponderación: 5% de la nota final del curso.`

<br>

**1) Exponenciales y Logaritmos**

a)  Simplifica: $(3^2) \cdot (3^4)$\
    \> Paso 1: Usa la propiedad de potencias con misma base: $a^m \cdot a^n = a^{m+n}$\
    \> Paso 2: $3^2 \cdot 3^4 = 3^{2+4} = 3^6$\
    \> Paso 3: $3^6 = 729$\
    \> **Respuesta:** $3^6 = 729$

b)  Resuelve por $x$: $\ln(x) = 2$\
    \> Paso 1: Aplica la definición de logaritmo natural: si $\ln(x) = 2$, entonces $x = e^2$\
    \> Paso 2: $e^2 \approx 7.389$\
    \> **Respuesta:** $x = e^2 \approx 7.389$

c)  Simplifica: $\frac{e^{5x}}{e^{x}}$\
    \> Paso 1: Usa la propiedad $\frac{e^a}{e^b} = e^{a-b}$\
    \> Paso 2: $\frac{e^{5x}}{e^{x}} = e^{5x - x} = e^{4x}$\
    \> **Respuesta:** $e^{4x}$

d)  Simplifica: $\ln(a) - \ln(b)$\
    \> Paso 1: Usa la propiedad $\ln(a) - \ln(b) = \ln\left(\frac{a}{b}\right)$\
    \> **Respuesta:** $\ln\left(\frac{a}{b}\right)$

e)  Simplifica: $\ln(\sqrt{z})$\
    \> Paso 1: Expresa la raíz cuadrada como potencia: $\sqrt{z} = z^{1/2}$\
    \> Paso 2: $\ln(z^{1/2}) = \frac{1}{2} \ln(z)$\
    \> **Respuesta:** $\frac{1}{2} \cdot \ln(z)$

<br>

**2) Sumatoria**

Calcula la sumatoria de $(a \cdot i - b)$ desde $i = 1$ hasta $4$.

> Paso 1: Escribe la sumatoria explícitamente:\
> $(a \cdot 1 - b) + (a \cdot 2 - b) + (a \cdot 3 - b) + (a \cdot 4 - b)$\
> Paso 2: Agrupa los términos con $a$ y los términos con $b$:\
> $a(1 + 2 + 3 + 4) - 4b = a \cdot 10 - 4b$\
> **Respuesta:** $10a - 4b$

<br>

**3) Derivadas**

a)  Calcula la derivada de la siguiente función: $f(x) = 5x^3 + 2x^2 - 7x + 4$\
    \> Paso 1: Usa la regla de potencias: $\frac{d}{dx}(x^n) = nx^{n-1}$\
    \> Paso 2: $f'(x) = 15x^2 + 4x - 7$\
    \> **Respuesta:** $f'(x) = 15x^2 + 4x - 7$

<br>

b)  Dada la función: $y = 2x^2 - 6$

<!-- -->

1.  Grafica la función.

```{r}
curve(2*x^2 - 6, from = -5, to = 5, col = "darkgreen", lwd = 2, ylab = "y", xlab = "x", main = "Gráfico de y = 2x² - 6")
abline(h = 0, v = 0, col = "black")
```

2.  Identifica por inspección visual el valor de $x$ en que la función alcanza su mínimo.\
    \> La función cuadrática $y = ax^2 + bx + c$ con $a > 0$ alcanza su mínimo en $x = -\frac{b}{2a}$\
    \> En este caso, $b = 0$, por tanto $x = 0$\
    \> **Respuesta:** $x = 0$

3.  Determina el valor de la pendiente en ese punto.\
    \> Derivada: $y' = \frac{d}{dx}(2x^2 - 6) = 4x$\
    \> Evaluando en $x = 0$: $y'(0) = 0$\
    \> **Respuesta:** $y' = 0$

<br>

**4) Aproximación discreta de integrales**

Aproxima la integral de $f(x) = x^2$ desde 0 hasta 2 usando 4 rectángulos. Divide el intervalo desde 0 hasta 2 en 4 subintervalos iguales y evalúa $f(x)$ en el borde izquierdo de cada subintervalo.

> Paso 1: Subintervalos: \[0, 0.5\], \[0.5, 1\], \[1, 1.5\], \[1.5, 2\]\
> Paso 2: Evaluaciones: $f(0) = 0$, $f(0.5) = 0.25$, $f(1) = 1$, $f(1.5) = 2.25$\
> Paso 3: Área total: $0.5(0 + 0.25 + 1 + 2.25) = 0.5(3.5) = 1.75$\
> **Respuesta:** 1.75

<br>

**5) Integral definida**

Evalúa la integral: $\int_{0}^{2} x^2 \, dx$

> Paso 1: Usa la regla de potencias: $\int x^n dx = \frac{x^{n+1}}{n+1} + C$\
> Paso 2: $\int x^2 dx = \frac{x^3}{3}$\
> Paso 3: Evalúa: $\left[\frac{x^3}{3}\right]_{0}^{2} = \frac{8}{3} - 0 = \frac{8}{3}$\
> **Respuesta:** $\frac{8}{3} \approx 2.67$
