---
title: "SOL114 Análisis de Datos II"
author: "Tarea corta 2, respuestas"
output:
  pdf_document: default
  word_document: default
  html_document:
    df_print: paged
---

```{r, echo=FALSE}
# Escribir install.packages("tinytex") en la consola para instalar "tinytex"
# Carga "tinytex" para compilar PDF
library("tinytex")
options(scipen=999)
```

Ponderacion: $6\%$ de la nota final del curso.

**Problema 1:**

Tras escuchar en las noticias sobre un brote de una nueva enfermedad llamada "COVID", decides realizarte un test para determinar si estás contagiado con el virus o no. Luego de recibir tus resultados, te informan que has dado positivo. Recientemente, leíste un artículo en [Nature](https://www.nature.com) donde se detalla que:

- La "sensibilidad" del test es del \(85\%\) (probabilidad de que una persona contagiada obtenga un test positivo).

- La tasa de falsos positivos del test es del \(10\%\) (probabilidad de que una persona no contagiada obtenga un test positivo).

- La prevalencia de la enfermedad es del \(10\%\) (probabilidad de que una persona esté contagiada con el virus).


**Pregunta 1:**

¿Cuál es la probabilidad de que realmente estés contagiado con el "COVID" si recibes un test positivo?



<br>

<br>

**Problema 2:**

Un aplicado sociólogo toma una muestra aleatoria de aproximádamente un millón de personas, todas de la misma población (o sea, con idénticos parámetros) y reporta los hallazgos en la siguiente tabla:


```{r, echo=FALSE}
set.seed(23468)
# Parámetros dados
N <- 1000000
sensibilidad <- 0.8
falso_positivo <- 0.10
prevalencia <- 0.10

# Cálculos
contagiados <- (N * prevalencia) + round(rnorm(1,0,100),0)
no_contagiados <- N - contagiados + round(rnorm(1,0,100),0)

verdaderos_positivos <- round(contagiados * sensibilidad,0)
falsos_positivos <- round(no_contagiados * falso_positivo,0) 

verdaderos_negativos <- no_contagiados - falsos_positivos
falsos_negativos <- contagiados - verdaderos_positivos

# Creación de la tabla de contingencia
tabla <- matrix(c(verdaderos_positivos, falsos_positivos,
                 falsos_negativos, verdaderos_negativos),
                nrow = 2, byrow = TRUE,
                dimnames = list(c("Test Positivo", "Test Negativo"),
                                c("Contagiado", "No Contagiado")))

print(tabla)
```


**Pregunta 2:**

Usando los datos provistos por el sociólogo, **estima** $\mathbb{P}(\text{Contagiado} | \text{Test Positivo})$ sin usar el teorema de Bayes.

