---
title: "SOL114 Análisis de Datos II"
author: "Tarea corta 2, respuestas"
format: pdf
editor: visual
---

```{r, echo=FALSE}
# Escribir install.packages("tinytex") en la consola para instalar "tinytex"
# Carga "tinytex" para compilar PDF
library("tinytex")
options(scipen=999)
```

Ponderacion: $6\%$ de la nota final del curso.

**Problema 1:**

Tras escuchar en las noticias sobre un brote de una nueva enfermedad llamada "COVID", decides realizarte un test para determinar si estás contagiado con el virus o no.
Luego de recibir tus resultados, te informan que has dado positivo.
Recientemente, leíste un artículo en [Nature](https://www.nature.com) donde se detalla que:

-   La "sensibilidad" del test es del (85%) (probabilidad de que una persona contagiada obtenga un test positivo).

-   La tasa de falsos positivos del test es del (10%) (probabilidad de que una persona no contagiada obtenga un test positivo).

-   La prevalencia de la enfermedad es del (10%) (probabilidad de que una persona esté contagiada con el virus).

**Pregunta 1:**

¿Cuál es la probabilidad de que realmente estés contagiado con el "COVID" si recibes un test positivo?

<br>

**Solución 1:**

Usamos el teorema de Bayes para resolver el problema:

$$\mathbb{P}(A|B) = \frac{\mathbb{P}(B|A) \times \mathbb{P}(A)}{\mathbb{P}(B)}$$

Donde:

-   $\mathbb{P}(A)$ es la prevalencia de la enfermedad: (0.10)

-   $\mathbb{P}(B)$ es la probabilidad de obtener un test positivo

-   $\mathbb{P}(B|A)$ es la sensibilidad del test: (0.85)

Para calcular $\mathbb{P}(B)$ usamos la ley de probabilidad total:

$$\mathbb{P}(B) = \mathbb{P}(A) \times \mathbb{P}(B|A) + \mathbb{P}(A') \times \mathbb{P}(B|A')$$

Donde $\mathbb{P}(A')$ es la probabilidad de no estar contagiado y $\mathbb{P}(B|A')$ es la probabilidad de obtener un falso positivo.
Calculamos:

<br>

$\mathbb{P}(B) = 0.10 \times 0.85 + 0.90 \times 0.10$

$\mathbb{P}(B) = 0.085 + 0.090$

$\mathbb{P}(B) = 0.175$

<br>

Usando estos valores en la fórmula de Bayes, obtenemos:

```{=tex}
\begin{align*}
\mathbb{P}(A|B) &= \frac{0.85 \times 0.10}{0.175} \\ \\
\mathbb{P}(A|B) &\approx 0.4857
\end{align*}
```
Por lo tanto, hay aproximadamente un (48.57%) de probabilidad de que realmente estés contagiado con el "COVID".

**Problema 2:**

Un aplicado sociólogo toma una muestra aleatoria de aproximádamente un 10 millones de personas, todas de la misma población (o sea, con idénticos parámetros) y reporta los hallazgos en la siguiente tabla:

```{r, echo=FALSE}
set.seed(23468)
# Parámetros dados
N <- 10000000
sensibilidad <- 0.8
falso_positivo <- 0.10
prevalencia <- 0.10

# Cálculos
contagiados <- (N * prevalencia) + round(rnorm(1,0,100),0)
no_contagiados <- N - contagiados + round(rnorm(1,0,100),0)

verdaderos_positivos <- round(contagiados * sensibilidad,0)
falsos_positivos <- round(no_contagiados * falso_positivo,0)

verdaderos_negativos <- no_contagiados - falsos_positivos
falsos_negativos <- contagiados - verdaderos_positivos

# Creación de la tabla de contingencia
tabla <- matrix(c(verdaderos_positivos, falsos_positivos,
                 falsos_negativos, verdaderos_negativos),
                nrow = 2, byrow = TRUE,
                dimnames = list(c("Test Positivo", "Test Negativo"),
                                c("Contagiado", "No Contagiado")))

print(tabla)
```

**Pregunta 2:**

Usando los datos provistos por el sociólogo, **estima** $\mathbb{P}(\text{Contagiado} | \text{Test Positivo})$ sin usar el teorema de Bayes.

**Solución 2:**

Para calcular la probabilidad de estar contagiado dado que el resultado de la prueba es positivo dividimos el número de verdaderos positivos por el total de resultados positivos:

$$\mathbb{\hat{P}}(\text{Contagiado} | \text{Test Positivo}) = \frac{\text{Verdaderos Positivos}}{\text{Verdaderos Positivos + Falsos Positivos}}$$

En `R`:

```{r}
# Probabilidad de estar contagiado dado que el test es positivo
 
P_Contagiado_dado_Test_Positivo = tabla["Test Positivo", "Contagiado"] / (tabla["Test Positivo", "Contagiado"] + tabla["Test Positivo", "No Contagiado"])

print(P_Contagiado_dado_Test_Positivo)
```
