---
title: "Tarea corta #4"
author: "SOL114"
format: html
editor: visual
---

**Ponderación:** 6% de la nota final del curso.

```{r, echo=FALSE}
# Escribir install.packages("tinytex") en la consola para instalar "tinytex"
# Carga "tinytex" para compilar PDF
library("tinytex")
```

## Problema I — Estimación de la media poblacional

Un investigador desea estimar el promedio de años de escolaridad de las personas adultas en Chile.  
Se selecciona una muestra aleatoria de 45 personas mayores de 25 años, obteniéndose un promedio muestral de 11.8 años de escolaridad, con una desviación estándar muestral de 2.9 años.

### 1. Intervalos de confianza
Se pide construir intervalos de confianza al 90% y 95% para el promedio poblacional de años de escolaridad, asumiendo que la variable sigue una distribución aproximadamente normal.

**Paso 1. Calcular el error estándar:**

$$ SE = \frac{s}{\sqrt{n}} = \frac{2.9}{\sqrt{45}} \approx 0.432 $$

**Paso 2. Determinar los valores críticos de t:**

Para 90% de confianza:  $t_{0.95,44} \approx 1.68$  
Para 95% de confianza:  $t_{0.975,44} \approx 2.015$

**Paso 3. Construir los intervalos:**

$$
IC_{90} = 11.8 \pm 1.68(0.432) = [11.07, 12.53]
$$

$$
IC_{95} = 11.8 \pm 2.015(0.432) = [10.93, 12.67]
$$

**Interpretación:** Si repitiéramos muchas veces el muestreo, el 90% (95%) de los intervalos construidos de esta forma contendrían el verdadero promedio poblacional de escolaridad.

```{r}
n <- 45
mean_sample <- 11.8
sd_sample <- 2.9
SE <- sd_sample / sqrt(n)

t_90 <- qt(0.95, df = n - 1)
t_95 <- qt(0.975, df = n - 1)

CI_90 <- mean_sample + c(-1,1)*t_90*SE
CI_95 <- mean_sample + c(-1,1)*t_95*SE

CI_90; CI_95
```

### 2. Probabilidad de obtener una media muestral superior a 12.5 años

Supongamos que la media poblacional real es $\mu = 11.8$, con $\sigma = 2.9$ y $n = 45$.

**Paso 1. Calcular el valor Z:**

$$
Z = \frac{\bar{X} - \mu}{\sigma / \sqrt{n}} = \frac{12.5 - 11.8}{2.9 / \sqrt{45}} = 1.62
$$

**Paso 2. Calcular la probabilidad:**

$$
P(\bar{X} > 12.5) = P(Z > 1.62) = 1 - \Phi(1.62) = 0.0526
$$

**Conclusión:** La probabilidad de que una muestra de 45 personas arroje un promedio mayor a 12.5 años es de aproximadamente 5.3%.

```{r}
mu <- 11.8; sigma <- 2.9; n <- 45
z <- (12.5 - mu) / (sigma/sqrt(n))
prob <- 1 - pnorm(z)
prob
```

---

## Problema II — Diseño de un estudio electoral (segunda vuelta: Kast vs Jara)

Una empresa de investigación ha sido contratada para diseñar una encuesta nacional que estime la proporción de intención de voto por José Antonio Kast (K) y Jeanette Jara (J) en una segunda vuelta presidencial.  
El cliente requiere estimaciones con un **margen de error (ME)** máximo de 1 punto porcentual (±0.01) al 95% de confianza, bajo un esquema de **muestreo aleatorio simple (SRS)**.

Sea $p_K$ la proporción de apoyo a Kast (y por tanto $p_J = 1 - p_K$).

### 1. Intervalo de confianza a partir de una muestra piloto
Si una muestra piloto de tamaño $n_0$ arroja $\hat{p}_K$, el intervalo de confianza al 95% para $p_K$ bajo la aproximación normal es:

$$
\hat{p}_K \pm z_{0.975}\sqrt{\frac{\hat{p}_K(1-\hat{p}_K)}{n_0}}
$$

**Interpretación:** Si se repitiera el muestreo muchas veces, el 95% de los intervalos construidos con este método contendrían el verdadero valor de $p_K$. No implica una probabilidad sobre el parámetro fijo, sino sobre el procedimiento de estimación.

### 2. Cálculo del tamaño muestral requerido

El margen de error (ME) se define como:

$$
\text{ME} = z_{0.975}\sqrt{\frac{p(1-p)}{n}} \le 0.01
$$

#### a) Escenario conservador
Usando $p = 0.5$, que maximiza $p(1-p)$:

$$
n = \frac{z^2 p(1-p)}{ME^2} = \frac{(1.96)^2 (0.25)}{(0.01)^2} \approx 9604
$$

Por lo tanto, se requieren aproximadamente 9,604 encuestados para garantizar el margen de error deseado en el peor caso.

#### b) Escenario con información piloto
Si el piloto sugiere $\hat{p}_K = 0.54$:

$$
n = \frac{(1.96)^2 (0.54)(0.46)}{(0.01)^2} \approx 9546
$$

Al usar información más realista, el tamaño muestral requerido disminuye ligeramente, porque la varianza muestral $p(1-p)$ es menor cuando la proporción se aleja de 0.5.

```{r}
# Parámetros generales
ME <- 0.01              # margen de error 1%
z  <- qnorm(0.975)      # nivel de confianza 95%

# (a) Escenario conservador: p = 0.5
p_worst <- 0.5
n_2a <- (z^2 * p_worst*(1-p_worst)) / (ME^2)
ceiling(n_2a)

# (b) Con información de piloto: p̂_K = 0.54
p_hat <- 0.54
n_2b <- (z^2 * p_hat*(1-p_hat)) / (ME^2)
ceiling(n_2b)
```

- Con 9,600 casos (peor caso), el estudio garantiza ±1 punto porcentual al 95% de confianza.  
- Si el apoyo a Kast ronda 54%, bastan cerca de 9,500 casos.  

