---
title: "SOL114 Análisis de Datos II"
author: "Tarea corta 4, respuestas"
format: html
editor: visual
---

## Problema I

En un estudio reciente, se seleccionó una muestra aleatoria de 1089 chilenos y chilenas mayores de 25 años para consultarles sobre su nivel de escolaridad. Los resultados muestran que, en promedio, los participantes tienen 12.5 años de escolaridad. Estudios anteriores indican que la desviación estándar poblacional es de 3.2 años.

1.  Construye intervalos de confianza al 90% y al 95% para el promedio de años de escolaridad de la población. Interpreta los resultados.

> **Solución:**
>
> 1.  Construcción de intervalos de confianza al 90% y al 95%
>
> -   Paso 1: Calcular el error estándar (SE)
>
> El error estándar de la media se calcula como:
>
> $$SE = \frac{\sigma}{\sqrt{n}} = \frac{3.2}{\sqrt{1,089}} = \frac{3.2}{33} \approx 0.09697$$
>
> -   Paso 2: Calcular el intervalo de confianza al 90%
>
> Para un nivel de confianza del 90%, el valor crítico de (Z) es 1.645. Ahora, calculamos los límites del intervalo:
>
> $$IC_{90} = 12.5 \pm 1.645 \times 0.09697$$
>
> $$IC_{90} = 12.5 \pm 0.1594$$
>
> $$IC_{90} = [12.3406, 12.6594]$$
>
> Con un 90% de confianza, podemos afirmar que el verdadero promedio de años de escolaridad de los chilenos mayores de 25 años se encuentra entre **12.34** y **12.66** años.
>
> -   Calcular el intervalo de confianza al 95%
>
> Para un nivel de confianza del 95%, el valor crítico de (Z) es 1.96. Ahora, calculamos los límites del intervalo:
>
> $$IC_{95} = 12.5 \pm 1.96 \times 0.09697$$
>
> $$IC_{95} = 12.5 \pm 0.1891$$
>
> $$IC_{95} = [12.3109, 12.6891]$$ Con un 95% de confianza, podemos afirmar que el verdadero promedio de años de escolaridad de los chilenos mayores de 25 años se encuentra entre **12.31** y **12.69** años.
>
> Chequeamos los resultados en `R`:
>
> ```{r}
> # Parámetros conocidos
> n <- 1089 # Tamaño de la muestra
> mean_sample <- 12.5 # Media muestral
> sd_population <- 3.2 # Desviación estándar poblacional
> >
> # Error estándar
> SE <- sd_population / sqrt(n)
> SE
> >
> # Intervalo de confianza al 90%
> z_90 <- qnorm(.95)
> CI_90_lower <- mean_sample - z_90 * SE
> CI_90_upper <- mean_sample + z_90 * SE
> >
> CI_90 <- c(CI_90_lower, CI_90_upper)
> CI_90
> >
> # Intervalo de confianza al 95%
> z_95 <- qnorm(.975)
> CI_95_lower <- mean_sample - z_95 * SE
> CI_95_upper <- mean_sample + z_95 * SE
> >
> CI_95 <- c(CI_95_lower, CI_95_upper)
> CI_95
> ```

2.  ¿Cuál es la probabilidad de que la media muestral *subestime* el verdadero promedio poblacional por más de 1 años de escolaridad?

> **Solución:**
>
> La probabilidad que queremos calcular es la siguiente:
>
> $$P(\bar{x} - \mu < -1)$$
>
> Este evento se refiere a la probabilidad de que la media muestral $\bar{x}$ sea al menos 1 año menor que el verdadero promedio poblacional $\mu$.
>
> -   Convertir a una distribución normal estándar
>
> Para calcular esta probabilidad, usamos la distribución normal estándar. Sabemos que $\bar{x}$ sigue una distribución normal con media $\mu$ y error estándar $SE$. Por lo tanto, podemos convertir esta probabilidad en términos de la variable $Z$ utilizando la siguiente fórmula:
>
> $$z = \frac{\bar{x} - \mu}{SE}$$
>
> Donde: $\bar{x} - \mu$ es la diferencia entre la media muestral y el media poblacional, y $SE$ es el error estándar calculado previamente.
>
> -   Calcular el error estándar
>
> Ya sabemos que el error estándar se calcula como:
>
> $$SE = \frac{\sigma}{\sqrt{n}} = \frac{3.2}{33} \approx 0.09697$$
>
> -   Calcular el valor $z$
>
> Queremos calcular la probabilidad de que la media muestral sea más de 1 año menor que la verdadera media poblacional, es decir, cuando:
>
> $$P(\bar{x} - \mu <  - 1)$$
>
> Convertimos esto a un valor $z$:
>
> $$z = \frac{-1}{0.09697} \approx -10.31$$
>
> -   Buscar la probabilidad de que normal estándard ($Z$) tome un valor menor o igual que $z=-10.31$. Usando tablas de distribución normal estándar o software estadístico, encontramos que:
>
> $$P(z < -10.31) \approx 0$$
>
> Por tanto, la probabilidad de que la media muestral subestime el verdadero promedio poblacional por más de 1 año es **prácticamente cero**.
>
> Chequeamos los resultados en `R`:
>
> ```{r}
> # Parámetros conocidos
> SE <- 3.2 / 33
> >
> # Cálculo del valor z
> z_value <- -1/SE
> z_value
> >
> # Probabilidad asociada
> prob <- pnorm(z_value)
> prob
> ```

## Problema II

En esta pregunta usarás datos de una encuesta realizada por FLACSO/Chile en Abril y Mayo de 1988 sobre intención de voto en el plebiscito de 1989

En particular, trabajarás con la variable `voto_si`, que mide si una persona pretende votar NO (`voto_si==1`) o SI (`voto_si==1`).

1.  Calcula la proporción de individuos que pretenden votar SI en el plebiscito.

2.  Calcula un intervalo al 82% de confianza para la proporción estimada en la pregunta anterior.

3.  ¿Que conclusión sustantiva podemos sacar en vista de los resultados obtenidos?

```{r, message=FALSE, warning=FALSE}
library(carData)
library(tidyverse)
data(Chile)

data_plebiscito89 <- Chile %>% mutate(voto_si = 
  case_when(vote=="Y" ~ 1, vote=="N" ~ 0)) 

head(data_plebiscito89)

p_hat <- mean(data_plebiscito89$voto_si, na.rm=T)
p_hat

n  <- sum(!is.na(data_plebiscito89$voto_si))
se <- sqrt(p_hat*(1-p_hat)/n) 

alpha = 1 - 0.82
z <- 1 - alpha/2
z

ci <- p_hat + c(-1,1)*qnorm(z)*se

cat("Proporción muestral =", round(mean(p_hat),2));
cat("IC al 82% =", round(ci,2))

```

Usando un método distinto (Boostrap) obtenemos las siguientes respuestas a las preguntas planteadas anteriormente. Puedes usar estos valores para chequear (aproximativamente) tus respuestas.

```{r, echo=T, message=FALSE, warning=FALSE}
bs_p <- NULL

bs <- function() {
  bs_sample <- sample_n(data_plebiscito89, nrow(data_plebiscito89), replace=T)
  bs_p <- mean(bs_sample$voto_si, na.rm=T)
}

bs_sampdist <- replicate(n=1000,bs())

cat("Proporción bootstrap =", round(mean(bs_sampdist),2));
cat("Bootstrap IC al 82% =", round(quantile(bs_sampdist, p=c(0.09,0.91)),2))

```

El intervalo de confianza del 82% se extiende desde el 48% hasta el 51%, lo que incluye la posibilidad de que la proporción real de votos "NO" sea mayor que la de votos "SI". Por lo tanto, no podemos estar seguros de que el "SI" perdería, ya que el intervalo de confianza incluye el umbral del 50% que se requiere para ganar el plebiscito.
