---
title: "SOL114 Análisis de Datos II"
author: "Tarea corta 3, respuestas"
format: pdf
editor: visual
---

## Problema 1

En elecciones locales recientes se tomó una muestra aleatoria de 1,000 votantes elegibles para determinar la participación electoral. De esta muestra, 560 individuos informaron que habían votado. La varianza poblacional conocida para la proporción de participación electoral es 0.04.

1.  Construye un intervalo de confianza al 95% para la proporción de votantes elegibles que votaron.

2.  ¿Cuál es la probabilidad de que la proporción de la muestra sobre-estime la verdadera proporción poblacional por más de 1 punto porcentual?

### Respuesta:

Dado que la varianza poblacional para la proporción de participación electoral es conocida ($\sigma^2 = 0.04$), podemos proceder a realizar los cálculos pertinentes.

### 1. Intervalo de confianza al 95%

Dado que se conoce la varianza poblacional, podemos calcular el error estándar de la proporción utilizando esta varianza directamente. La desviación estándar poblacional $\sigma$ es la raíz cuadrada de la varianza $\sigma^2$, así que:

$$\sigma = \sqrt{0.04} = 0.2$$

Ahora, el error estándar (SE) de la proporción se calcula como:

$$SE = \frac{\sigma}{\sqrt{n}}$$ $$SE = \frac{0.2}{\sqrt{1000}}$$ $$SE = \frac{0.2}{31.6227766}$$ $$SE \approx 0.006324555$$

El siguiente paso es encontrar el valor de z para el intervalo de confianza del 95%. El valor crítico z asociado con un intervalo de confianza del 95% es aproximadamente 1.96.

El intervalo de confianza para la proporción se calcula como:

$$p \pm z \times SE$$ $$0.56 \pm 1.96 \times 0.006324555$$ $$0.56 \pm 1.96 \times 0.006324555$$ $$0.56 \pm 0.0123962478$$

Entonces, el intervalo de confianza del 95% es:

$$[0.5476037522, 0.5723962478]$$

### 2. Probabilidad de sobre-estimación por más de 1 punto porcentual

Comenzamos calculando la probabilidad de que la diferencia entre la proporción de la muestra ($\bar{x}$) y la proporción poblacional ($\mu$) esté dentro de un rango de -0.01 a 0.01, es decir, que $-0.01 < \bar{x} - \mu < 0.01$.

Primero calculamos el error estándar (SE) de la proporción utilizando la desviación estándar poblacional ($\sigma$) que es la raíz cuadrada de la varianza ($\sigma^2$):

$$\sigma = \sqrt{0.04} = 0.2$$

$$SE = \frac{\sigma}{\sqrt{n}} = \frac{0.2}{\sqrt{1000}} = \frac{0.2}{31.62} \approx 0.00632$$

Ahora, encontramos el valor z correspondiente a los límites superior e inferior de nuestro intervalo:

Para el límite superior ($\mu + 0.01$): $$z_{superior} = \frac{0.01}{SE} = \frac{0.01}{0.00632} \approx 1.582278$$

Para el límite inferior ($\mu - 0.01$): $$z_{inferior} = \frac{-0.01}{SE} = \frac{-0.01}{0.00632} \approx -1.582278$$

Para encontrar la probabilidad de que $\bar{x}$ esté dentro de este rango, necesitamos calcular la probabilidad de que una variable normal estándar esté entre estos dos valores z. Utilizamos una tabla de la distribución normal estándar o una calculadora de probabilidad para encontrar estas áreas. La probabilidad de que la proporción de la muestra esté dentro de más o menos 0.01 de la proporción poblacional es:

$$P(-1.582278 < Z < 1.582278) = P(Z < 1.582278) - P(Z < -1.582278)$$

Utilizando tablas de distribución normal o software estadístico, podemos encontrar que:

$$P(Z < 1.582278) \approx 0.943$$ $$P(Z < -1.582278) \approx 0.057$$

Entonces, la probabilidad buscada es aproximadamente:

$$P(-1.582278 < Z < 1.582278) \approx 0.943 - 0.057$$ $$P(-1.582278 < Z < 1.582278) \approx 0.886$$

Esto significa que hay aproximadamente un 88.6% de probabilidad de que la proporción de la muestra esté dentro de un punto porcentual de la proporción poblacional, lo cual implica también que hay un (1 - 0.886) = 11.4% de probabilidad de que sobreestime o subestime por más de un punto porcentual. Por simetría, probabilidad de que la proporción de la muestra sobreestime la proporción poblacional por más de un punto porcentual es 11.4%/2 = 5.7%.

## Problema 2

Un distrito escolar introdujo una nueva metodología de enseñanza y quiere determinar si ésta ha tenido un efecto positivo en el rendimiento de los estudiantes. Para evaluar esto, compararon las puntuaciones en una prueba estandarizada antes y después del cambio, enfocándose en la mejora de las puntuaciones.

Una muestra aleatoria de 100 estudiantes mostró una mejora promedio de 2 puntos después del cambio. La desviación estándard poblacional para esta medida de mejora es 10.

1.  Construye un intervalo de confianza del 90% para la mejora promedio en las puntuaciones de todos los estudiantes del distrito.

2.  Construye un intervalo de confianza del 99% para la mejora promedio.

3.  Basándose en los dos intervalos de confianza, ¿podemos decir que los estudiantes han mejorado su rendimiento?

### Respuesta:

Para construir los intervalos de confianza del 90% y del 99% para la mejora promedio en las puntuaciones de todos los estudiantes del distrito, utilizaremos la distribución normal estándar, ya que conocemos la desviación estándar poblacional ( $\sigma = 10$ ).

La fórmula general para el intervalo de confianza de la media con varianza poblacional conocida es:

$$\text{Intervalo de Confianza} = \bar{x} \pm Z \big(\frac{\sigma}{\sqrt{n}}\big)$$

Donde:

-   $\bar{x}$ es la media de la muestra.

-   $Z$ es el valor crítico de la distribución normal estándar para el nivel de confianza deseado (zona de confianza del 90% o 99%).

-   $\sigma$ es la desviación estándar poblacional conocida.

-   $n$ es el tamaño de la muestra.

### Intervalo de Confianza del 90%

Para un nivel de confianza del 90%, el valor crítico de Z es $Z_{0.05} = 1.645$ (usamos $0.05$ para el intervalo del $90\%$).

La media de la muestra ( $\bar{x}$ ) es $2$ (la mejora promedio), y la desviación estándar poblacional ( $\sigma$ ) es $10$.

El intervalo de confianza del 90% se calcula como sigue:

$$\text{Intervalo de Confianza} = 2 \pm 1.645 \big(\frac{10}{\sqrt{100}}\big)$$

Calculamos el término dentro del paréntesis:

$$\frac{10}{\sqrt{100}} = 1$$

Ahora, calculamos el intervalo:

$$\text{Intervalo de Confianza del 90}\% = 2 \pm 1.645 \cdot 1$$

Límite inferior = $2 - 1.645 \cdot 1 \approx 0.355$ Límite superior = $2 + 1.645 \cdot 1 \approx 3.645$

El intervalo de confianza del 90% para la mejora promedio es aproximadamente $0.355$ a $3.645$ puntos.

### Intervalo de Confianza del 99%

Para un nivel de confianza del 99%, el valor crítico de Z es $Z_{0.005} = 2.576$ (usamos $0.005$ para el intervalo del $99\%$).

El intervalo de confianza del 99% se calcula de manera similar:

$$\text{Intervalo de Confianza} = 2 \pm 2.576 \big(\frac{10}{\sqrt{100}}\big)$$

Calculamos el término dentro del paréntesis:

$$\frac{10}{\sqrt{100}} = 1$$

Ahora, calculamos el intervalo:

$$\text{Intervalo de Confianza del 99}\% = 2 \pm 2.576 \cdot 1$$

Límite inferior = $2 - 2.576 \cdot 1 \approx -0.152$ Límite superior = $2 + 2.576 \cdot 1 \approx 4.152$

El intervalo de confianza del 99% para la mejora promedio es aproximadamente $-0.152$ a $4.152$ puntos.

### Interpretación

Basándonos en estos intervalos de confianza, podemos decir lo siguiente:

-   Para el intervalo de confianza del 90%, con un nivel de confianza del 90%, podemos afirmar que la mejora promedio está en el rango de aproximadamente $0.355$ a $3.645$ puntos.

-   Para el intervalo de confianza del 99%, con un nivel de confianza del 99%, podemos afirmar que la mejora promedio está en el rango de aproximadamente $-0.152$ a $4.152$ puntos.

-   Aunque ambos intervalos sugieren una mejora promedio, el intervalo de confianza del 99% incluye el valor cero, lo que indica que no podemos descartar la posibilidad de que no haya mejora o incluso un ligero deterioro con un nivel de confianza del 99%.

## Problema 3

En esta pregunta usarás datos de una encuesta realizada por FLACSO/Chile en Abril y Mayo de 1988 sobre intención de voto en el plebiscito de 1989

En particular, trabajarás con la variable `voto_no`, que mide si una persona pretende votar NO (`voto_no==1`) o SI (`voto_si==1`).

1.  Calcula la proporción de individuos que pretenden votar NO en el plebiscito.

2.  Calcula un intervalo al 96% de confianza para la proporción estimada en la pregunta anterior.

3.  ¿Que conclusión sustantiva podemos sacar en vista de los resultados obtenidos?

```{r, message=FALSE, warning=FALSE}
library(carData)
library(tidyverse)
data(Chile)

data_plebiscito89 <- Chile %>% mutate(voto_no = 
  case_when(vote=="N" ~ 1, vote=="Y" ~ 0)) 

head(data_plebiscito89)

p_hat <- mean(data_plebiscito89$voto_no, na.rm=T)

n  <- sum(!is.na(data_plebiscito89$voto_no))
se <- sqrt(p_hat*(1-p_hat)/n) 

ci <- p_hat + c(-1,1)*qnorm(.98)*se


cat("Proporción muestral =", round(mean(p_hat),2));
cat("IC al 96% =", round(ci,2))

```

Usando un método distinto (Boostrap) obtenemos las siguientes respuestas a las preguntas planteadas anteriormente. Puedes usar estos valores para chequear (aproximativamente) tus respuestas.

```{r, echo=FALSE, message=FALSE, warning=FALSE}
bs_p <- NULL

bs <- function() {
  bs_sample <- sample_n(data_plebiscito89, nrow(data_plebiscito89), replace=T)
  bs_p <- mean(bs_sample$voto_no, na.rm=T)
}

bs_sampdist <- replicate(n=1000,bs())

cat("Proporción bootstrap =", round(mean(bs_sampdist),2));
cat("Bootstrap IC al 96% =", round(quantile(bs_sampdist, p=c(0.02,0.98)),2))

```

### Interpretación

El intervalo de confianza del 96% se extiende desde el 48% hasta el 53%, lo que incluye la posibilidad de que la proporción real de votos "SÍ" sea mayor que la de votos "NO". Por lo tanto, no podemos estar seguros de que el "NO" ganaría, ya que el intervalo de confianza incluye el umbral del 50% que se requiere para ganar el plebiscito.

## Verdadero o Falso

**1.** Si un intervalo de confianza del 95% para la media poblacional incluye el número 50, esto significa que hay una probabilidad del 95% de que la verdadera media poblacional sea 50.

-   [ ] Verdadero
-   [x] Falso

Esta es una interpretación común pero incorrecta de los intervalos de confianza.

Un intervalo de confianza del 95% para la media poblacional que incluye el número 50 no significa que haya una probabilidad del 95% de que la verdadera media poblacional sea 50. Lo que significa es que, si tomáramos muchas muestras y calculáramos un intervalo de confianza del 95% a partir de cada una de ellas, esperaríamos que aproximadamente el 95% de esos intervalos contengan la verdadera media poblacional.

**2.** El error estándar de un estimador mide cuánto esperamos que nuestras estimaciones se desvíen del verdadero parámetro poblacional, incluso si el estimador está sesgado.

-   [ ] Verdadero
-   [x] Falso

Si un estimador $\hat{\beta}$ es insegado entonces $E(\hat{\beta}) = \beta$. Dado que el error estándar es $SD(\hat{\beta}) = \sqrt{E[ (\hat{\beta} - E(\hat{\beta}))^2}$ entonces cuando un estimador es insesgado el error estándar mide cuánto se desvían las estimaciones individuales respecto de $E(\hat{\beta})$, que es igual a $\beta$. Sin embargo, si el estimador está sesgado, el error estándar no nos dirá nada sobre cuánto se desvían las estimaciones respecto del verdadero valor poblacional $\beta$, sino que respecto de $E(\hat{\beta}) \neq \beta$.

**3.** Si tomaramos repetidamente 100,000 muestras generadas de la misma manera y calculáramos un intervalo de confianza al 90% para cada muestra, esperaríamos que alrededor de 90,000 de esos intervalos contengan el verdadero parámetro poblacional.

-   [x] Verdadero
-   [ ] Falso

**4.** Un intervalo de confianza del 99% para una proporción poblacional siempre será más amplio que un intervalo de confianza del 95% para la misma proporción poblacional, suponiendo que se calculen a partir de la misma muestra.

-   [x] Verdadero
-   [ ] Falso

**5.** Si el error estándar de una media muestral es cero, significa que todas las muestras tomadas de la población tendrán la misma media.

-   [x] Verdadero
-   [ ] Falso
