---
title: "SOL114 Análisis de Datos II"
author: "Tarea corta 4"
format: pdf
editor: visual
---

## Problema 1

En elecciones locales recientes se tomó una muestra aleatoria de 1,000 votantes elegibles para determinar la participación electoral.
De esta muestra, 560 individuos informaron que habían votado.
La varianza poblacional conocida para la proporción de participación electoral es 0.04.

1.  Construye un intervalo de confianza al 95% para la proporción de votantes elegibles que votaron.

2.  ¿Cuál es la probabilidad de que la proporción de la muestra sobre-estime la verdadera proporción poblacional por más de 1 punto porcentual?


## Problema 2

Un distrito escolar introdujo una nueva metodología de enseñanza y quiere determinar si ésta ha tenido un efecto positivo en el rendimiento de los estudiantes.
Para evaluar esto, compararon las puntuaciones en una prueba estandarizada antes y después del cambio, enfocándose en la mejora de las puntuaciones.

Una muestra aleatoria de 100 estudiantes mostró una mejora promedio de 2 puntos después del cambio.
La desviación estándard poblacional para esta medida de mejora es 10.

1.  Construye un intervalo de confianza del 90% para la mejora promedio en las puntuaciones de todos los estudiantes del distrito.

2.  Construye un intervalo de confianza del 99% para la mejora promedio.

3.  Basándose en los dos intervalos de confianza, ¿podemos decir que los estudiantes han mejorado su rendimiento?


## Problema 3

En esta pregunta usarás datos de una encuesta realizada por FLACSO/Chile en Abril y Mayo de 1988 sobre intención de voto en el plebiscito de 1989

En particular, trabajarás con la variable `voto_no`, que mide si una persona pretende votar NO (`voto_no==1`) o SI (`voto_si==1`).

1.  Calcula la proporción de individuos que pretenden votar NO en el plebiscito.

2.  Calcula un intervalo al 96% de confianza para la proporción estimada en la pregunta anterior.

3.  ¿Que conclusión sustantiva podemos sacar en vista de los resultados obtenidos?

```{r, message=FALSE, warning=FALSE}
library(carData)
library(tidyverse)
data(Chile)

data_plebiscito89 <- Chile %>% mutate(voto_no = 
  case_when(vote=="N" ~ 1, vote=="Y" ~ 0)) 

head(data_plebiscito89)

```

Usando un método distinto (Boostrap) obtenemos las siguientes respuestas a las preguntas planteadas anteriormente.
Puedes usar estos valores para chequear (aproximativamente) tus respuestas.

```{r, echo=FALSE, message=FALSE, warning=FALSE}
bs_p <- NULL

bs <- function() {
  bs_sample <- sample_n(data_plebiscito89, nrow(data_plebiscito89), replace=T)
  bs_p <- mean(bs_sample$voto_no, na.rm=T)
}

bs_sampdist <- replicate(n=1000,bs())

cat("Proporción bootstrap =", round(mean(bs_sampdist),2));
cat("Bootstrap IC al 96% =", round(quantile(bs_sampdist, p=c(0.02,0.98)),2))

```

## Verdadero o Falso

**1.** Si un intervalo de confianza del 95% para la media poblacional incluye el número 50, esto significa que hay una probabilidad del 95% de que la verdadera media poblacional sea 50.

-   [ ] Verdadero
-   [ ] Falso


**2.** El error estándar de un estimador mide cuánto esperamos que nuestras estimaciones se desvíen del verdadero parámetro poblacional, incluso si el estimador está sesgado.

-   [ ] Verdadero
-   [ ] Falso


**3.** Si tomaramos repetidamente 100,000 muestras generadas de la misma manera y calculáramos un intervalo de confianza al 90% para cada muestra, esperaríamos que alrededor de 90,000 de esos intervalos contengan el verdadero parámetro poblacional.

-   [ ] Verdadero
-   [ ] Falso

**4.** Un intervalo de confianza del 99% para una proporción poblacional siempre será más amplio que un intervalo de confianza del 95% para la misma proporción poblacional, suponiendo que se calculen a partir de la misma muestra.

-   [ ] Verdadero
-   [ ] Falso

**5.** Si el error estándar de una media muestral es cero, significa que todas las muestras tomadas de la población tendrán la misma media.

-   [ ] Verdadero
-   [ ] Falso
