---
title: "Tarea corta #5"
author: "SOL114"
format: html
editor: visual
---

**Ponderación:** 6% de la nota final del curso.

```{r, echo=FALSE}
# Escribir install.packages("tinytex") en la consola para instalar "tinytex"
# Carga "tinytex" para compilar PDF
library("tinytex")
```

En esta tarea trabajarás con datos de una encuesta realizada por FLACSO/Chile en Abril y Mayo de 1988 sobre intención de voto en el plebiscito de 1989. En particular, usarás con la variable `voto_no`, que mide si una persona pretende votar NO (`voto_no==1`) o SI (`voto_si==1`).

Datos:

```{r, message=FALSE, warning=FALSE}
library(carData)
library(tidyverse)
data(Chile)

data_plebiscito89 <- Chile %>% mutate(voto_no = 
  case_when(vote=="N" ~ 1, vote=="Y" ~ 0)) 

head(data_plebiscito89)
```

1.  Calcula la proporción de individuos que pretenden votar NO en el plebiscito.


2.  Calcula un intervalo al 96% de confianza para la proporción estimada usando dos métodos: a) cálculo analítica basado en aproxinacion normal y b) método de bootstrap.


3.  ¿Que conclusión sustantiva podemos sacar en vista de los resultados obtenidos?


4.  Verdadero o Falso

**1.** Si un intervalo de confianza del 95% para la media poblacional incluye el número 50, esto significa que hay una probabilidad del 95% de que la verdadera media poblacional sea 50.

-   [ ] Verdadero
-   [ ] Falso


**2.** Si tomaramos repetidamente 100,000 muestras generadas de la misma manera y calculáramos un intervalo de confianza al 90% para cada muestra, esperaríamos que alrededor de 90,000 de esos intervalos contengan el verdadero parámetro poblacional.

-   [ ] Verdadero
-   [ ] Falso

**3.** Un intervalo de confianza del 99% para una proporción poblacional siempre será más amplio que un intervalo de confianza del 95% para la misma proporción poblacional, suponiendo que se calculen a partir de la misma muestra.

-   [ ] Verdadero
-   [ ] Falso

**4.** Si el error estándar de una media muestral es cero, significa que todas las muestras tomadas de la población tendrán la misma media.

-   [ ] Verdadero
-   [ ] Falso
