---
title: "SOL114 Análisis de Datos II"
author: "Tarea corta 5"
format: html
editor: visual
---

## Problema

Datos:

```{r, echo=T, warning=FALSE, message=FALSE}
library("tidyverse")
url <- "https://raw.githubusercontent.com/mebucca/dar_soc4001/master/data/sample_casen2017.csv"

casen2017 <- read.csv(url) %>% as_tibble() %>%
  mutate(ingreso = yautcor) %>%    
  select(region,sexo,edad,educ,ingreso) %>%
  mutate(univ = case_when(educ==11 | educ==12 & edad > 27 ~ 1, educ < 11 & edad > 27 ~ 0),
         genero = case_when(sexo==1 ~ "Hombre", sexo==2 ~ "Mujer"))
```

La brecha de ingresos entre hombres y mujeres (a favor de los primeros) en un hecho bien documentado. La siguiente tabla muestra el promedio de ingresos autónomos para hombres y mujeres estimado en una submuestra de la Encuesta CASEN 2017.

```{r, echo=F, warning=FALSE, message=FALSE}
library("tidyverse")
url <- "https://raw.githubusercontent.com/mebucca/dar_soc4001/master/data/sample_casen2017.csv"

cat("Promedio de ingresos por género")

casen2017 %>% group_by(genero) %>% summarise(promedio_ingreso_genero = round(mean(ingreso, na.rm=T),0))

```

Varias teorías complementarias se han propuesto para explicar la brecha salarial de género. Una teoría -- la teoría del Capital Humano, -- argumenta que esta brecha no se debe intrínsecamente al género, sino más bien a las disparidades en los logros educativos entre hombres y mujeres. Esta teoría sugiere que, ya que un mayor nivel educativo generalmente conduce a ingresos más altos, la brecha salarial observada podría ser en gran parte el resultado de diferencias promedio en la educación entre géneros. De acuerdo con esta perspectiva, se espera que las diferencias salariales entre hombres y mujeres que han alcanzado niveles educativos similares sean insignificantes o, al menos, menores que la brecha observada a nivel general.

*Referencia bibliográfica*: Blau, Francine D. y Lawrence M. Kahn. (2017). "The Gender Wage Gap: Extent, Trends, and Explanations". En Journal of Economic Literature.

En la linea de este argumento, los datos de la submuestra de la Encuesta CASEN 2017 revelan lo siguiente:

```{r, echo=F, warning=FALSE, message=FALSE}
library("tidyverse")
url <- "https://raw.githubusercontent.com/mebucca/dar_soc4001/master/data/sample_casen2017.csv"

cat("Porcentaje de personas con grado universitario o mayor por género")
casen2017 %>% group_by(genero) %>% summarise(porcentaje_universidad= round(mean(univ, na.rm=T),2))

cat("Promedio de ingresos para personas con y sin grado universitario")
casen2017 %>% group_by(univ) %>% drop_na(univ) %>% summarise(promedio_ingresos_univ= round(mean(ingreso, na.rm=T),0))

```

Usando la submuestra de la Encuesta CASEN 2017 obtenemos las siguientes estimaciones que nos permiten testear algunas de las afirmaciones de la Teoría del Capital Humano:

```{r, echo=F, warning=FALSE, message=FALSE}
library("tidyverse")
library("viridis")
library("ggdark")

url <- "https://raw.githubusercontent.com/mebucca/dar_soc4001/master/data/sample_casen2017.csv"

resultados <- casen2017 %>% group_by(genero, univ) %>% drop_na(univ) %>% 
  summarise(promedio_ingresos = round(mean(ingreso, na.rm=T),0),
            s = round(sd(ingreso, na.rm=T),0),
            n = sum(!is.na(ingreso))
            )


cat("Promedio y Desviación estandar de  Ingresos por género y grado universitario")

print(resultados)
```

Gráficamente,

```{r, echo=F, warning=FALSE, message=FALSE}

resultados <- resultados %>%
  mutate(ci_upper = promedio_ingresos + 1.96 * s / sqrt(n),  # Calcula el límite superior del intervalo de confianza
         ci_lower = promedio_ingresos - 1.96 * s / sqrt(n))  # Calcula el límite inferior del intervalo de confianza

dodge_width <- 0.1  # Ajusta este valor según sea necesario para evitar la superposición

ggplot(resultados) +
  aes(x=factor(univ), y=promedio_ingresos, colour=genero) +
  geom_point(size=3, position = position_dodge(dodge_width)) +
  geom_errorbar(aes(ymin=ci_lower, ymax=ci_upper), width=.1, position = position_dodge(dodge_width)) +
  labs(x="Grado Universitario o más (0=no, 1=si)", y="Promedio de Ingresos") +
  theme_minimal() + 
  theme(
    plot.title = element_text(face = "bold", size = 20),
    axis.text.y = element_text(size = 22),
    axis.text.x = element_text(size = 22),
    axis.title.y = element_text(size = 24),
    axis.title.x = element_text(size = 24),
    panel.border = element_rect(fill = NA, linewidth = 1)) +
  scale_color_viridis_d(option = "D")

```

*Las lineas verticales representan intervalos de confianza al 95%.*

## Instrucciones:

1.  Estima la brecha de ingresos entre hombres y mujeres para cada nivel de logro educacional. Si $X$ respresenta la variable ingresos, podemos expresar estas cantidades formalmente como:


    -   Brecha ingresos por genero entre personas sin grado universitario: $\mathbb{E}(X \mid \text{Hombre, No Universitario}) - \mathbb{E}(X \mid \text{Mujer, No  Universitaria})$

    -   Brecha ingresos por genero entre personas con grado universitario: $\mathbb{E}(X \mid \text{Hombre, Universitario}) - \mathbb{E}(X \mid \text{Mujer, Universitaria})$


```{r, echo=F, warning=FALSE, message=FALSE}

# Estimación de la brecha de ingresos para no universitarios
brecha_no_univ <- casen2017 %>%
  filter(univ == 0) %>%
  group_by(genero) %>%
  summarise(promedio_ingreso = mean(ingreso, na.rm = TRUE)) %>%
  spread(genero, promedio_ingreso) %>%
  mutate(brecha = Hombre - Mujer)

# Estimación de la brecha de ingresos para universitarios
#
brecha_univ <- casen2017 %>%
  filter(univ == 1) %>%
  group_by(genero) %>%
  summarise(promedio_ingreso = mean(ingreso, na.rm = TRUE)) %>%
  spread(genero, promedio_ingreso) %>%
  mutate(brecha = Hombre - Mujer)

# Imprimir los resultados
cat("======= No Universitarios ======= ")
print(brecha_no_univ)

cat("======== Universitarios ========= ")
print(brecha_univ)
```
   
    
2.  Usando un nivel de significación del 5%, testea estadísticamente la siguiente hipótesis: "El ingreso esperado de los hombres con educación universitaria es mayor que el de las mujeres con educación universitaria".


```{r, echo=F, warning=FALSE, message=FALSE}

# Datos filtrados para universitarios
datos_univ <- casen2017 %>% filter(univ == 1)

# Calcular medias y desviaciones estándar
media_hombres_univ <- mean(datos_univ$ingreso[datos_univ$genero == "Hombre"], na.rm = TRUE)
media_mujeres_univ <- mean(datos_univ$ingreso[datos_univ$genero == "Mujer"], na.rm = TRUE)

sd_hombres_univ <- sd(datos_univ$ingreso[datos_univ$genero == "Hombre"], na.rm = TRUE)
sd_mujeres_univ <- sd(datos_univ$ingreso[datos_univ$genero == "Mujer"], na.rm = TRUE)

n_hombres_univ <- sum(!is.na(datos_univ$ingreso[datos_univ$genero == "Hombre"]))
n_mujeres_univ <- sum(!is.na(datos_univ$ingreso[datos_univ$genero == "Mujer"]))

# Diferencia de medias y error estándar
dif_medias_univ <- media_hombres_univ - media_mujeres_univ
se_dif_medias_univ <- sqrt((sd_hombres_univ^2 / n_hombres_univ) + (sd_mujeres_univ^2 / n_mujeres_univ))

# Imprimir resultados
print(c("Diferencia de medias" = dif_medias_univ, "Error estándar" = se_dif_medias_univ))

# z-test

z_hat = (dif_medias_univ - 0)/se_dif_medias_univ
valor_p = 1 - pnorm(z_hat)

print(c("z-gorro" = z_hat, "Valor-p" = valor_p))

```


3.  Usando un nivel de significación del 5%, testea estadísticamente la siguiente hipótesis: "La brecha de ingreso por género es distinta dependiendo si las personas tienen o no educación universitaria".

Pista, la hipótesis nula es la siguiente:

$H_0: \mathbb{E}(X \mid \text{Hombre, Universitario}) - \mathbb{E}(X \mid \text{Mujer, Universitaria}) = \mathbb{E}(X \mid \text{Hombre, No Universitario}) - \mathbb{E}(X \mid \text{Mujer, No  Universitaria})$


```{r, echo=F, warning=FALSE, message=FALSE}

# Datos filtrados para universitarios
datos_nouniv <- casen2017 %>% filter(univ == 0)

# Calcular medias y desviaciones estándar
media_hombres_nouniv <- mean(datos_nouniv$ingreso[datos_nouniv$genero == "Hombre"], na.rm = TRUE)
media_mujeres_nouniv <- mean(datos_nouniv$ingreso[datos_nouniv$genero == "Mujer"], na.rm = TRUE)

sd_hombres_nouniv <- sd(datos_nouniv$ingreso[datos_nouniv$genero == "Hombre"], na.rm = TRUE)
sd_mujeres_nouniv <- sd(datos_nouniv$ingreso[datos_nouniv$genero == "Mujer"], na.rm = TRUE)

n_hombres_nouniv <- sum(!is.na(datos_nouniv$ingreso[datos_nouniv$genero == "Hombre"]))
n_mujeres_nouniv <- sum(!is.na(datos_nouniv$ingreso[datos_nouniv$genero == "Mujer"]))


# Cálculo de la diferencia de diferencias

dif_diferencias <- brecha_univ$brecha - brecha_no_univ$brecha

se_dif_diferencias <- sqrt((sd_hombres_univ^2 / n_hombres_univ) + (sd_mujeres_univ^2 / n_mujeres_univ) +
                           (sd_hombres_nouniv^2 / n_hombres_nouniv) + (sd_mujeres_nouniv^2 / n_mujeres_nouniv))

# Imprimir resultados
print(c("Diferencia de diferencias" = dif_diferencias, "Error estándar" = se_dif_diferencias))


# z-test

z_hat = (dif_diferencias - 0)/se_dif_diferencias
valor_p = 2*(1 - pnorm(z_hat))

print(c("z-gorro" = z_hat, "Valor-p" = valor_p))
```

4.  En base a los resultados obtenidos, comenta la validez de las predicciones derivadas de la Teoría del Capital Humano.

El análisis estadístico revela que la diferencia en los ingresos esperados entre hombres y mujeres con educación universitaria es estadísticamente significativa (valor-p = 0.007233882). Este hallazgo sugiere que, a pesar de alcanzar niveles educativos similares, persiste una brecha de ingresos favorable a los hombres. Esta persistencia desafía parcialmente la Teoría del Capital Humano, al sugerir la influencia de factores adicionales más allá del logro educativo en la disparidad salarial. Además, los resultados muestran que esta brecha salarial se manifiesta tanto en individuos con grado universitario como en aquellos sin él. La incapacidad para rechazar la hipótesis de que estas brechas varíen significativamente en magnitud refuerza aún más las dudas sobre la Teoría del Capital Humano, apuntando a la necesidad de considerar otros elementos que puedan estar contribuyendo a generar diferencias salariales por género.
