---
title: "SOL114 Análisis de Datos II"
author: "Tarea corta 6"
format: html
editor: visual
---

## Problema

Datos:

```{r, echo=T, warning=FALSE, message=FALSE}
library("tidyverse")
url <- "https://raw.githubusercontent.com/mebucca/dar_soc4001/master/data/sample_casen2017.csv"

casen2017 <- read.csv(url) %>% as_tibble() %>%
  mutate(ingreso = yautcor) %>%    
  select(region,sexo,edad,esc,educ,ingreso) %>%
  mutate(univ = case_when(educ==11 | educ==12 & edad > 27 ~ 1, educ < 11 & edad > 27 ~ 0),
         universitario = case_when(univ==1  ~ "Grado universitario", univ==0 ~ "Menos que grado universitario"),
         genero = case_when(sexo==1 ~ "Hombre", sexo==2 ~ "Mujer"))
```

### Problema 1:

En relación a las brechas salariales por género la teoría del Capital Humano argumenta que esta brecha se explica en parte por las disparidades en el logro educativo de hombres y mujeres.
Específicamente, Esta teoría sugiere que, dado que un mayor nivel educativo generalmente conduce a ingresos más altos, la brecha salarial observada podría ser en gran parte el resultado de diferencias promedio en la educación entre géneros.

*Referencia bibliográfica*: Blau, Francine D.
y Lawrence M. Kahn.
(2017).
"The Gender Wage Gap: Extent, Trends, and Explanations".
En Journal of Economic Literature.

La siguiente tabla de contingencia, basada en una submuestra de la Encuesta CASEN 2017, muestra la distribución de frecuencias conjunta de género y logro de un grado universitario.En base a los resultados de la tabla:

-   Calcula la distribución de probabilidad conjunta de género y logro de un grado universitario

-   Obtén la distribuciones marginales de ambas variables

-   Calcula las frecuencias esperadas bajo el supuesto de independencia entre ambas

-   Calcula un test de $\chi2$ para testear la hipótesis de independencia a un nivel de significación del 5%.

-   Obtén conclusiones sustantivas

```{r, echo=F, warning=FALSE, message=FALSE}

casen2017 %>% with(table(universitario,genero)) %>% knitr::kable(caption="Grado educacional por género")

```

### Problema 2:

Además de la asociación entre género y logro educacional, el otro supuesto detrás del argumento expuesto anteriormente es que un mayor nivel educativo generalmente conduce a ingresos más altos, es decir, que existe una asociación positiva entre logro educacional e ingresos.
En esta linea, el siguiente gráfico muestra la relación entre años de escolaridad y el logaritmo natural de los ingresos:

```{r, echo=F, warning=FALSE, message=FALSE}
library("viridis")
library("ggdark")

casen2017 %>% ggplot() +
  aes(x=esc, y=log(ingreso)) +
  geom_point(size=2, position = position_jitter(width = 0.3, height = 0.3), alpha=0.5) +
  geom_smooth(method="lm", se=F) + 
  labs(x="Años de escolaridad", y="Ingresos") +
  theme_minimal() + 
  theme(
    plot.title = element_text(face = "bold", size = 20),
    axis.text.y = element_text(size = 22),
    axis.text.x = element_text(size = 22),
    axis.title.y = element_text(size = 24),
    axis.title.x = element_text(size = 24),
    panel.border = element_rect(fill = NA, linewidth = 1)) +
  scale_color_viridis(option = "D")

```

Adicionalmente, la siguiente tabla muestra la *matriz de varianza-covarianza* entre los años de escolaridad y el logaritmo natural de los ingresos:

```{r, echo=F, warning=FALSE, message=FALSE}

# Create a matrix of 'esc' and log('ingreso')
variable_matrix <- cbind(casen2017$esc, log(casen2017$ingreso))

# Calculate the variance-covariance matrix
var_cov_matrix <- cov(variable_matrix, use = "complete.obs")

colnames(var_cov_matrix) <- c("escolaridad","log(ingreso)")
rownames(var_cov_matrix) <- c("escolaridad","log(ingreso)")

# Print the variance-covariance matrix
var_cov_matrix %>% print()

```

donde,

-   Los elementos en la diagonale representan las varianzas de cada variable.
    Es decir, la varianza de una variable en relación consigo misma.

-   Los elementos fuera de la diagonal representan las covarianzas entre pares de variables.
    La covarianza mide cómo dos variables cambian juntas.

-   La matriz es simétrica, lo que significa que la covarianza entre la variable A y la variable B es igual a la covarianza entre B y A.

Usando esta información,

-   Calcula el coeficiente de correlación de Pearson entre escolaridad y log(ingreso).

-   Interpreta el resultado obtenido

-   Obtén conclusiones sustantivas
