---
title: "Tarea corta #6"
author: "SOL114"
format: html
editor: visual
---

Ponderación: 6% de la nota final del curso.

```{r, echo=FALSE, message=FALSE, warning=FALSE}
# Escribir install.packages("tinytex") en la consola para instalar "tinytex"
# Carga de librerías necesarias
library("tinytex")
library("stats")
```

**Regla general:** salvo que se indique lo contrario, usa siempre 99% de confianza (i.e., $\alpha = 0.01$ dos colas; para pruebas unilaterales, $\alpha = 0.01$ en la cola correspondiente).

## Problema I

Una investigadora desea evaluar si el tiempo promedio (minutos) para completar una tarea supera los 70 minutos. Se toma una muestra aleatoria simple de tamaño $n=36$, con promedio muestral $\bar{x}=72.4$. Además, se entrega la estimación sesgada de la varianza poblacional:

$$
\hat{\sigma}_n^2 = \frac{1}{n}\sum_{i=1}^n (x_i-\bar{x})^2 = 100.
$$

Se pide testear, al 1% de significación (prueba unilateral derecha):


## Problema II 

Con los mismos datos del Problema I, construye el intervalo de confianza del 99% para $\mu$ e interpreta el resultado. ¿Qué nos dice sobre la hipótesis que queríamos testear en la pregunta anterior?


## Problema III 

Usaremos la base `mtcars` (incluida en R). La variable `am` indica el tipo de transmisión: `0 = automática`, `1 = manual`. Define "éxito" = transmisión manual.

```{r}
# Cargar datos 
data(mtcars)
mtcars <- mtcars
head(mtcars)
```

**Plantea y responde:**

1.  **Estimación desde datos.** Calcula $n$, el número de "éxitos" $x$ y $\hat{p}=x/n$.
2.  **Test de hipótesis al 1% (dos colas):** $$ H_0: p=0.5 \quad \text{vs} \quad H_1: p\neq 0.5. $$
3.  **IC del 99% para** $p$.
4.  **Interpreta** ambos resultados en lenguaje simple.
