---
title: "SOL114 Análisis de Datos II"
author: "Tarea corta 7"
format: html
editor: visual
---

## Problema:

---
title: "SOL3070 Análisis de Datos Categóricos"
author: "Tarea corta 4, respuestas"
format: pdf
editor: visual
---

Ponderación: 6% de la nota final del curso.

## Introducción:

En esta tarea usarán un subconjunto de los datos provistos por [Kazuo Yamaguchi](https://sociology.uchicago.edu/directory/kazuo-yamaguchi) en su artículo "Models for comparing mobility tables: toward parsimony and substance" (ASR 1987) para estudiar movilidad social intergeneracional. Este subconjunto de datos corresponde una tabla de contingencia que clasifican a padres e hijos según su clase social en USA(`ctable`).

En estos datos, las ocupaciones tanto de los padres como de los hijos se clasifican en cinco categorías: no manuales superiores e inferiores (UpNM, LoNM), manuales superiores e inferiores (UpM, LoM) y agrícolas (Farm).

-   **No manuales superiores (UpNM):** Profesionales, gerentes y funcionarios.\
-   **No manuales inferiores (LoNM):** Propietarios, trabajadores de ventas y empleados administrativos.\
-   **Manuales superiores (UpM):** Trabajadores cualificados.\
-   **Manuales inferiores (LoM):** Trabajadores no agrícolas semicualificados y no cualificados.\
-   **Agrícolas (Farm):** Agricultores y trabajadores del campo.

Esta clasificación permite analizar la movilidad social intergeneracional en términos de categorías ocupacionales.

```{r, echo=FALSE, message=FALSE}
# Escribir install.packages("tinytex") en la consola para instalar "tinytex"
# Carga "tinytex" para compilar PDF
library("tinytex")
library("tidyverse")
library("vcd")
library("vcdExtra")

data("Yamaguchi87")
data <- Yamaguchi87
ctable <- xtabs(Freq ~ Son + Father+Country, data=Yamaguchi87) 
ctable <- ctable[,,1] 

```

```{r}
print(ctable)
```

1.1. Calcula paso a paso un test de $\chi^2$ para esta tabla de contingencia.


1.2. Elabora una interpretación breve de los resultados.


