---
title: "SOL114 Análisis de Datos II"
author: "Tarea corta 7"
format: html
editor: visual
---


## Problema:

---
title: "SOL3070 Análisis de Datos Categóricos"
author: "Tarea corta 4, respuestas"
format: pdf
editor: visual
---

Ponderación: 6% de la nota final del curso. 

## Introducción: 


En esta tarea usarán un subconjunto de los datos provistos por [Kazuo Yamaguchi](https://sociology.uchicago.edu/directory/kazuo-yamaguchi) en su artículo "Models for comparing mobility tables: toward parsimony and substance" (ASR 1987) para estudiar movilidad social intergeneracional. Este subconjunto de datos corresponde una tablasde contingencia que clasifican a padres e hijos según su clase social en USA(`ctable`).

En estos datos, las ocupaciones tanto de los padres como de los hijos se clasifican en cinco categorías: no manuales superiores e inferiores (UpNM, LoNM), manuales superiores e inferiores (UpM, LoM) y agrícolas (Farm). 

- **No manuales superiores (UpNM):** Profesionales, gerentes y funcionarios.  
- **No manuales inferiores (LoNM):** Propietarios, trabajadores de ventas y empleados administrativos.  
- **Manuales superiores (UpM):** Trabajadores cualificados.  
- **Manuales inferiores (LoM):** Trabajadores no agrícolas semicualificados y no cualificados.  
- **Agrícolas (Farm):** Agricultores y trabajadores del campo.  

Esta clasificación permite analizar la movilidad social intergeneracional en términos de categorías ocupacionales.

```{r, echo=FALSE, message=FALSE}
# Escribir install.packages("tinytex") en la consola para instalar "tinytex"
# Carga "tinytex" para compilar PDF
library("tinytex")
library("tidyverse")
library("vcd")
library("vcdExtra")

data("Yamaguchi87")
data <- Yamaguchi87
ctable <- xtabs(Freq ~ Son + Father+Country, data=Yamaguchi87) 
ctable <- ctable[,,1] 

```

```{r}
print(ctable)
```

1.1. Calcula paso a paso un test de $\chi^2$ para cada tabla de contingencia.

```{r}

# Calcular distribuciones marginales 
row_probs <- rowSums(ctable)/sum(ctable)
col_probs <- colSums(ctable)/sum(ctable)

# Calcular frecuencias esperadas
expected <- (row_probs %o% col_probs) * sum(ctable)

# Calcular estadístico chi-cuadrado
chi_squared <- sum((ctable - expected)^2 / expected)

# Calcular grados de libertad y valor-p
df <- (nrow(ctable) - 1) * (ncol(ctable) - 1)
p_value <- pchisq(chi_squared, df, lower.tail = FALSE)

# Resultados
list(
  Observed = ctable,
  Expected = expected,
  Chi_Squared = chi_squared,
  Degrees_of_Freedom = df,
  P_Value = p_value
)

```
1.2. Elabora una interpretación breve de los resultados.

Este resultado indica que existe una diferencia altamente significativa entre las frecuencias observadas y las esperadas bajo la hipótesis nula de independencia entre las ocupaciones de padres e hijos. Por tanto, los resultados  sugieren que existe una fuerte asociación entre la ocupación de los padres y la ocupación de los hijos, lo que refleja patrones claros de inmovilidad social intergeneracional en los datos analizados.
