---
title: "Ayudantía 7"
author: "Tomás Leva"
format: 
  revealjs:
    theme: simple
    transition: slide
    incremental: true
    slide-number: true
    scrollable: true
    smaller: true
editor: visual
lang: es
engine: knitr
---

# Parte 1: Tablas de Contingencia

## ¿Qué son las tablas de contingencia?

Si queremos estudiar la asociación estadística entre dos variables **categóricas** (o discretas), el primer paso es construir una tabla de contingencia.

. . .

Una tabla de contingencia es una matriz que muestra la *distribución multivariada* de frecuencias de nuestras variables.

. . .

Supongamos dos variables:

- $X$ (ej. Nivel de Ingreso) con $I$ categorías (filas).
- $Y$ (ej. Intención de Voto) con $J$ categorías (columnas).

. . .

La tabla tendrá dimensiones $I \times J$, y cada celda nos dirá cuántas observaciones ($n_{ij}$) caen en esa intersección específica.

## Estructura Probabilística

A partir de las frecuencias observadas ($n_{ij}$), podemos calcular probabilidades.

. . .

**1. Distribución Conjunta:** Es la probabilidad de que una observación elegida al azar pertenezca a una celda específica. $$p_{ij} = \mathbb{P}(X = i \text{ y } Y = j)$$

Se estima dividiendo la frecuencia de la celda por el total de la muestra ($n$): $$\hat{p}_{ij} = \frac{n_{ij}}{n}$$

. . .

**2. Distribuciones Marginales:** Son las probabilidades totales de cada fila o columna (los márgenes de la tabla).

- Marginal de $X$ (filas): $p_{i+} = \sum_{j} p_{ij}$
- Marginal de $Y$ (columnas): $p_{+j} = \sum_{i} p_{ij}$

## Distribuciones Condicionales

La probabilidad condicional expresa la probabilidad de que la variable $Y$ tome un valor $j$, *dado* que sabemos que $X$ tomó el valor $i$.

. . .

Recordemos la fórmula clásica: $\mathbb{P}(Y \mid X) = \frac{\mathbb{P}(X \cap Y)}{\mathbb{P}(X)}$

. . .

En el contexto de nuestra tabla, se estima así:

$$\hat{p}_{j \mid i} = \frac{\mathbb{P}(Y=j , X=i)}{\mathbb{P}(X=i)} = \frac{n_{ij}}{\sum_{j}n_{ij}}$$

. . .

Básicamente, miramos **solo una fila** (condicionamos por esa categoría de $X$) y vemos cómo se distribuye $Y$ dentro de ella.

# Parte 2: Independencia Estadística

## Independencia en Tablas de Contingencia

Recordemos de probabilidades que dos variables $X$ e $Y$ son independientes ($X \perp Y$) si saber algo sobre $X$ no nos dice nada nuevo sobre $Y$.

. . .

Matemáticamente: $X \perp Y \iff \mathbb{P}(X,Y) = \mathbb{P}(X) \times \mathbb{P}(Y)$

. . .

Si asumimos que nuestras dos variables en la tabla son **totalmente independientes**, las probabilidades conjuntas *esperadas* serían el producto de sus marginales:

$$\tilde{p}_{ij} = p_{i+} \times p_{+j}$$

## Frecuencias Esperadas

Si transformamos esa probabilidad esperada a cantidad de personas (frecuencias esperadas), multiplicamos por el tamaño total de la muestra ($n$):

$$\tilde{n}_{ij} = n \times p_{i+} \times p_{+j}$$

. . .

*¿Para qué sirve esto?* Nos permite construir un "Mundo Paralelo": **¿Cómo se vería nuestra tabla si de verdad no existiera ninguna asociación entre las variables?**

. . .

Luego, compararemos nuestra tabla real (observada) con esta tabla imaginaria (esperada). Si son muy diferentes, es porque las variables **no** son independientes.

# Parte 3: Test $\chi^2$ de Independencia

## El estadístico de Pearson ($t$)

Para testear estadísticamente si hay asociación, usamos el test de Pearson $\chi^2$.

. . .

Nuestra hipótesis nula ($H_0$) es que **las variables son independientes**.

. . .

El estadístico compara las frecuencias observadas ($n_{ij}$) con las frecuencias esperadas bajo independencia ($\tilde{n}_{ij}$):

$$t = \sum_{\text{todas las celdas } i,j} \frac{(n_{ij} - \tilde{n}_{ij})^2}{\tilde{n}_{ij}}$$

. . .

- Si las tablas son casi idénticas (Obs $\approx$ Esp), el numerador será $\approx 0$, y el valor de $t$ será muy bajo.
- Si las variables están muy asociadas, (Obs - Esp) será grande, y obtendremos un valor de $t$ alto.

## Distribución y p-value

Pero, ¿cuánto es un valor de $t$ lo "suficientemente alto" para rechazar la independencia?

. . .

Pearson demostró que, si la hipótesis nula (independencia) es cierta, el estadístico $t$ sigue una distribución Chi-cuadrado ($\chi^2$) con ciertos **Grados de Libertad (**$df$):

$$t \sim \chi^2_{df}$$

. . .

Los grados de libertad dependen del tamaño de la tabla: $$df = (\text{Nº Filas} - 1) \times (\text{Nº Columnas} - 1)$$

. . .

**p-value:** Es la probabilidad de obtener un estadístico $t$ igual o más extremo que el que calculamos, asumiendo que $H_0$ es cierta. $$p\text{-value} = \mathbb{P}(\chi^2_{df} > \hat{t})$$ \

## El estadístico de Pearson ($t$)

Para testear estadísticamente si hay asociación, usamos el test de Pearson $\chi^2$.

. . .

Nuestra hipótesis nula ($H_0$) es que **las variables son independientes**.

. . .

El estadístico compara las frecuencias observadas ($n_{ij}$) con las frecuencias esperadas bajo independencia ($\tilde{n}_{ij}$):

$$t = \sum_{\text{todas las celdas } i,j} \frac{(n_{ij} - \tilde{n}_{ij})^2}{\tilde{n}_{ij}}$$

. . .

- Si las tablas son casi idénticas (Obs $\approx$ Esp), el numerador será $\approx 0$, y el valor de $t$ será muy bajo.
- Si las variables están muy asociadas, (Obs - Esp) será grande, y obtendremos un valor de $t$ alto.

## Distribución y p-value

Pero, ¿cuánto es un valor de $t$ lo "suficientemente alto" para rechazar la independencia?

. . .

Pearson demostró que, si la hipótesis nula (independencia) es cierta, el estadístico $t$ sigue una distribución Chi-cuadrado ($\chi^2$) con ciertos **Grados de Libertad (**$df$):

$$t \sim \chi^2_{df}$$

. . .

Los grados de libertad dependen del tamaño de la tabla: $$df = (\text{Nº Filas} - 1) \times (\text{Nº Columnas} - 1)$$

. . .

**p-value:** Es la probabilidad de obtener un estadístico $t$ igual o más extremo que el que calculamos, asumiendo que $H_0$ es cierta. $$p\text{-value} = \mathbb{P}(\chi^2_{df} > \hat{t})$$

## Ejemplo de implementación en R (Cálculo Manual)

Imaginemos que encuestamos a 1000 personas sobre su nivel de ingresos (Alto/Bajo) y si votarían Sí o No en un plebiscito.

. . .

::: panel-tabset
### 1. Datos y Totales

```{r}
#| echo: true
# Datos observados
datos_observados <- matrix(c(150, 350,  # Ingresos Altos
                             250, 250), # Ingresos Bajos
                           nrow = 2, byrow = TRUE)

rownames(datos_observados) <- c("Alto", "Bajo")
colnames(datos_observados) <- c("Voto_Si", "Voto_No")

# Calculamos los totales de fila, columna y el gran total (N)
totales_fila <- rowSums(datos_observados)
totales_col <- colSums(datos_observados)
n_total <- sum(datos_observados)

print(totales_fila)
print(totales_col)
```

### 2. Frec. Esperadas

La frecuencia esperada bajo independencia es: $\frac{\text{Total Fila} \times \text{Total Columna}}{N}$

```{r}
#| echo: true
# La función outer() multiplica cada total de fila por cada total de columna
frec_esperadas <- outer(totales_fila, totales_col) / n_total

rownames(frec_esperadas) <- c("Alto", "Bajo")
colnames(frec_esperadas) <- c("Voto_Si", "Voto_No")

print(frec_esperadas)
```

### 3. Componentes y $\chi^2$

Calculamos $\frac{(O - E)^2}{E}$ para cada celda y sumamos para obtener el estadístico de prueba.

```{r}
#| echo: true
# Componentes del chi-cuadrado
componentes_chi <- (datos_observados - frec_esperadas)^2 / frec_esperadas
print(componentes_chi)

# Estadístico de prueba
estadistico_t <- sum(componentes_chi)
cat("Estadístico Chi-cuadrado:", estadistico_t)
```

### 4. df y p-valor

```{r}
#| echo: true
# Grados de libertad: (filas - 1) * (columnas - 1)
df <- (nrow(datos_observados) - 1) * (ncol(datos_observados) - 1)
cat("Grados de libertad:", df)

# Calculamos el p-valor
p_value <- pchisq(estadistico_t, df = df, lower.tail = FALSE)
cat("Valor-p:", p_value)
```
:::

## Comprobación con `chisq.test()`

Ahora que sabemos cómo se calcula internamente, podemos usar la función integrada de R para comprobar que nuestros resultados manuales son correctos.

. . .

::: panel-tabset
### Test Automático

```{r}
#| echo: true
# Aplicamos el test de Chi-cuadrado (correct = FALSE evita la corrección de Yates)
test_independencia <- chisq.test(datos_observados, correct = FALSE)

print(test_independencia)
```

### ¿Qué más guarda el test?

Podemos extraer directamente de la función los mismos elementos que calculamos a mano:

```{r}
#| echo: true
# Frecuencias esperadas calculadas por la función
print(test_independencia$expected)

# Frecuencias observadas
print(test_independencia$observed)

# Residuos de Pearson al cuadrado (nuestros componentes)
residuos_cuadrados <- (test_independencia$observed - test_independencia$expected)^2 / test_independencia$expected
print(residuos_cuadrados)
```
:::

. . .

**Conclusión del ejemplo:** Obtuvimos un p-value extremadamente pequeño ($< 0.05$). Esto significa que es altamente improbable obtener esta tabla si el voto y el ingreso fuesen eventos independientes. **Rechazamos** $H_0$, ya que las variables están asociadas.

# Parte 4: Ejercicios de Evaluaciones Pasadas

## Prueba Bonus 2025 - Pregunta 2 (Enunciado)

A partir de la siguiente tabla de contingencia entre sexo e intención de voto, donde cada celda reporta los recuentos observados y, **entre paréntesis, los recuentos esperados bajo independencia**, aplique el test Chi-cuadrado de independencia para evaluar si existe asociación entre ambas variables al 99% de confianza ($\alpha = 0.01$).

| Sexo / Voto |   Kast    |   Jara    |  Total   |
|-------------|:---------:|:---------:|:--------:|
| Hombre      | 735 (733) | 675 (677) |   1410   |
| Mujer       | 825 (827) | 765 (763) |   1590   |
| **Total**   | **1560**  | **1440**  | **3000** |

## Desarrollo Paso a Paso

**Paso 1: Plantear Hipótesis**

- $H_0$: Sexo e intención de voto son independientes.
- $H_1$: Sexo e intención de voto están asociados.

. . .

## 

**Paso 2: Calcular el Estadístico Chi-cuadrado**

La fórmula nos dice que debemos sumar $\frac{(O_{ij} - E_{ij})^2}{E_{ij}}$ para cada una de las 4 celdas.

. . .

- Para Hombre-Kast: $\frac{(735-733)^2}{733} = \frac{4}{733} = 0.00546$
- Para Hombre-Jara: $\frac{(675-677)^2}{677} = \frac{4}{677} = 0.00591$
- Para Mujer-Kast: $\frac{(825-827)^2}{827} = \frac{4}{827} = 0.00484$
- Para Mujer-Jara: $\frac{(765-763)^2}{763} = \frac{4}{763} = 0.00524$

. . .

Sumando todos los términos:

$\chi^2_{obs} = 0.00546 + 0.00591 + 0.00484 + 0.00524 = \mathbf{0.02145}$

## Conclusión del Ejercicio

**Paso 3: Grados de Libertad (**$df$)

$df = (\text{filas} - 1)(\text{columnas} - 1) = (2 - 1)(2 - 1) = \mathbf{1}$

. . .

**Paso 4: Decisión y Conclusión**

Sabemos por el enunciado original (o buscando en una tabla) que el valor crítico para $\chi^2$ con $df=1$ y $\alpha=0.01$ es $6.635$.

. . .

Como nuestro $\chi^2_{obs} = 0.02145$ es **menor** que $6.635$, **no rechazamos la hipótesis nula**.

. . .

*(Nota: el valor p asociado a este estadístico es altísimo, cercano a 0.88. Esto indica que si las variables fueran independientes, sería extremadamente normal observar estos datos).*

. . .

**Conclusión sustantiva:** No existe evidencia estadística significativa al 99% de confianza para afirmar que el sexo y la intención de voto están asociados. Las diferencias observadas son tan pequeñas que pueden atribuirse al azar del muestreo.

## Solución en R

Podemos llegar exactamente a la misma conclusión si le pasamos los datos del ejercicio a R usando la función `chisq.test()`.

. . .

::: panel-tabset
### R

```{r}
#| echo: true
# 1. Creamos la tabla de contingencia con los datos observados
votos <- matrix(c(735, 675,  # Fila Hombre
                  825, 765), # Fila Mujer
                nrow = 2, byrow = TRUE)

rownames(votos) <- c("Hombre", "Mujer")
colnames(votos) <- c("Kast", "Jara")

# 2. Aplicamos el test (correct = FALSE para no usar corrección de Yates y coincidir con el cálculo manual)
test_bonus <- chisq.test(votos, correct = FALSE)

print(test_bonus)
```
:::