---
title: "Probabilidad e Inferencia Estadística"
subtitle: "#7: Teoremas Asintóticos"
author: "<br> Mauricio Bucca <br> [github.com/mebucca](https://github.com/mebucca) <br> mebucca@uc.cl"
date: "`r format(Sys.time(), '%d %B, %Y')`"
output:
  xaringan::moon_reader:
    lib_dir: libs
    css: ["gentle-r.css","xaringan-themer.css"]
    df_print: default
    nature:
      ratio: 16:9
      highlightStyle: github
      highlightLines: true
      countIncrementalSlides: true
      slideNumberFormat: "%current%"
editor_options: 
  
  chunz_output_type: console
---  
class: inverse, center, middle

```{r xaringan-themer, include=FALSE, warning=FALSE}
library(tidyverse)
library(xaringanthemer)
style_duo_accent(primary_color = "#003366", secondary_color = "#FFFFF0" ,
                 background_color = "#f8f7f3",
                 header_font_google = google_font("Archivo"),
                 text_font_google   = google_font("Inconsolata"), 
                 link_color= "#FF0033" 

)
```




#Distribución Normal Standard

---
##Distribución Normal Standard

--

- $X$ es una variable aleatoria que sigue una distribución Normal con valor esperado $\mu$ y desviación estándard $\sigma$.

$$X \sim \text{Normal}(\mu,\sigma)$$

<br>
--

- Consideremos una nueva variable aleatoria $Z$, tal que


$$Z = \frac{X-\mu}{\sigma}$$

--

.bold[Pregunta: ¿Cual es la distribución de Z?]

<br>
.content-box-secondary[
.bolder[Respuesta]:
$$Z \sim \text{Normal}(0,1)$$

]


---
##Distribución Normal Standard

.pull-left[
```{r, echo=FALSE, message=FALSE, warning=FALSE}
library(ggplot2)
library(gridExtra)

# Data preparation
x <- seq(-10, 40, length.out=1000)
y <- dnorm(x, mean=15, sd=7)

data <- data.frame(x, y)

# Standardization
zz <- (x - 15) / 7
y_standard <- dnorm(zz, mean=0, sd=1)

data_standard <- data.frame(zz, y_standard)

# Original distribution plot
p1 <- ggplot(data, aes(x, y)) +
  geom_line(color = "#FF0033") +
  geom_segment(aes(x = -10, y = 0, xend = 40, yend = 0), color = "black") +
  geom_vline(aes(xintercept=15), color="#003366", linetype="dashed") +
  annotate("text", x = 30, y = 0.05, label = expression(paste(mu[X], " = 15, ", sigma[X], " = 7")), size = 7) +
  labs(x="x", y="f(x)") +
   theme_minimal() +
  theme(
    axis.text.y = element_text(size = 22),
    axis.text.x = element_text(size = 22),
    axis.title.y = element_text(size = 24),
    axis.title.x = element_text(size = 24),
    panel.border = element_rect(color = "black", fill = NA, linewidth = 1)
  )


# Standardized distribution plot
p2 <- ggplot(data_standard, aes(zz, y_standard)) +
  geom_line(color = "#FF0033") +
  geom_segment(aes(x = -4, y = 0, xend = 4, yend = 0), color = "black") +
  geom_vline(aes(xintercept=0), color="#003366", linetype="dashed") +
  annotate("text", x = 3, y = 0.35, label = expression(paste(mu[Z], " = 0, ", sigma[Z], " = 1")), size = 7) +
  labs(x=expression(paste("Z = ",(X-mu[X])/sigma[X])), y="f(z)") +
  theme_minimal() +
  theme(
    axis.text.y = element_text(size = 22),
    axis.text.x = element_text(size = 22),
    axis.title.y = element_text(size = 24),
    axis.title.x = element_text(size = 24),
    panel.border = element_rect(color = "black", fill = NA, linewidth = 1)
  )


# Combine both plots
grid.arrange(p1, p2, ncol=1)

```
]


.pull-right[

.bold[Función de densidad probabilística]

<br>
$$f(x) = \frac{1}{7 \sqrt{2\pi}} e^{-\frac{(x - 15)^2}{2 \times 7^2}}
$$

<br><br><br><br><br>

$$f(z) = \frac{1}{ \sqrt{2\pi}} e^{-\frac{z^2}{2}}
$$
]

---
##Distribución Normal Standard

.pull-left[
```{r, echo=FALSE, message=FALSE, warning=FALSE}

# Standardized distribution plot
z=-1
p2 <- ggplot(data_standard, aes(zz, y_standard)) +
  geom_line() +
  geom_segment(aes(x = -4, y = 0, xend = 4, yend = 0), color = "black") +
  geom_area(aes(x = ifelse(zz <= z, zz, NA)), fill = "#FF0033", alpha = 0.4) +  # Left of mean
  geom_segment(aes(x = z, y = 0, xend = z, yend = dnorm(-z, mean=0, sd=1)), color = "#003366") +
  annotate("text", x = z - 1.2, y = dnorm(z, mean=0, sd=1) , label = "Z = -z", hjust = 0, size = 7) +
  annotate("text", x = 3, y = 0.35, label = expression(paste(mu[Z], " = 0, ", sigma[Z], " = 1")), size = 7) +
  labs(x=expression(paste("Z = ",(X-mu[X])/sigma[X])), y="f(z)") +
  theme_minimal() +
  theme(
    axis.text.y = element_text(size = 22),
    axis.text.x = element_text(size = 22),
    axis.title.y = element_text(size = 24),
    axis.title.x = element_text(size = 24),
    panel.border = element_rect(color = "black", fill = NA, linewidth = 1)
  )

# Display the plot
print(p2)
```
]


.pull-right[

.bold[Función de probabilidad acumulada (CDF):]


\begin{align}
F(-z) &= \mathbb{P}(Z \leq -z) = \int_{-\infty}^{-z} \frac{1}{\sqrt{2\pi}} e^{-\frac{z^2}{2}} dx
\end{align}

En este caso, $-z=-1$

- No tenemos una fórmula analítica sencilla para $F(-z)$.

- Por convención la .bold[CDF de una Normal Standard se denota] $\Phi(.)$, tal que 

  - $\Phi(-z): F(-z)$


- En `R` podemos calcular $\Phi(-1)$ fácilmente: 

```{r}
pnorm(-1)
```
]


---
class: inverse, center, middle

#Propiedades de la Normal Standard

---
##1) Simetría


.pull-left[
```{r, echo=FALSE, message=FALSE, warning=FALSE}

# Standardized distribution plot

z=1
p2 <- ggplot(data_standard, aes(zz, y_standard)) +
  geom_line() +
  geom_segment(aes(x = -4, y = 0, xend = 4, yend = 0), color = "black") +
  geom_area(aes(x = ifelse(zz <= -z, zz, NA)), fill = "#003366", alpha = 0.4) +  # Left of mean
  geom_segment(aes(x = z, y = 0, xend = z, yend = dnorm(-z, mean=0, sd=1)), color = "#FF0033") +
  annotate("text", x = z + 0.3, y = dnorm(z, mean=0, sd=1) , label = "Z = z", hjust = 0, size = 7) +
  geom_area(aes(x = ifelse(zz >= z, zz, NA)), fill = "#FF0033", alpha = 0.4) +  # Left of mean
  geom_segment(aes(x = -z, y = 0, xend = -z, yend = dnorm(-z, mean=0, sd=1)), color = "#003366") +
    annotate("text", x = -z - 1.2, y = dnorm(-z, mean=0, sd=1) , label = "Z = -z", hjust = 0, size = 7) +
    labs(x=expression(paste("Z = ",(X-mu[X])/sigma[X])), y="f(z)") +
  theme_minimal() +
  theme(
    axis.text.y = element_text(size = 22),
    axis.text.x = element_text(size = 22),
    axis.title.y = element_text(size = 24),
    axis.title.x = element_text(size = 24),
    panel.border = element_rect(color = "black", fill = NA, linewidth = 1)
  )

# Display the plot
print(p2)
```
]


.pull-right[

Si
\begin{align}
 \mathbb{P}(Z \leq -z) = \Phi(-z)  = p
\end{align}

entonces 

\begin{align}
 \mathbb{P}(Z \geq z) =  1 - \Phi(z) = p
\end{align}

<br>
En este caso, $z=1$ y $-z=-1$ 

]


---
##1) Simetría


.pull-left[
```{r, echo=FALSE, message=FALSE, warning=FALSE}

# Standardized distribution plot

z=1
p2 <- ggplot(data_standard, aes(zz, y_standard)) +
  geom_line() +
  geom_segment(aes(x = -4, y = 0, xend = 4, yend = 0), color = "black") +
  geom_area(aes(x = ifelse(zz <= -z, zz, NA)), fill = "#003366", alpha = 0.4) +  # Left of mean
  geom_segment(aes(x = z, y = 0, xend = z, yend = dnorm(-z, mean=0, sd=1)), color = "#FF0033") +
  annotate("text", x = z + 0.3, y = dnorm(z, mean=0, sd=1) , label = "Z = z", hjust = 0, size = 7) +
  geom_area(aes(x = ifelse(zz >= z, zz, NA)), fill = "#FF0033", alpha = 0.4) +  # Left of mean
  geom_segment(aes(x = -z, y = 0, xend = -z, yend = dnorm(-z, mean=0, sd=1)), color = "#003366") +
    annotate("text", x = -z - 1.2, y = dnorm(-z, mean=0, sd=1) , label = "Z = -z", hjust = 0, size = 7) +
    labs(x=expression(paste("Z = ",(X-mu[X])/sigma[X])), y="f(z)") +
  theme_minimal() +
  theme(
    axis.text.y = element_text(size = 22),
    axis.text.x = element_text(size = 22),
    axis.title.y = element_text(size = 24),
    axis.title.x = element_text(size = 24),
    panel.border = element_rect(color = "black", fill = NA, linewidth = 1)
  )

# Display the plot
print(p2)
```
]


.pull-right[

En `R`, 

- $\mathbb{P}(Z \leq -1) = \Phi(-1) =$

```{r}
pnorm(-1)
```

<br> y <br>

- $\mathbb{P}(Z \geq 1) = 1 - \Phi(1) =$

```{r}
1- pnorm(q=1)
```

]

---
##2) Probabilidad en las colas

.pull-left[
```{r, echo=FALSE, message=FALSE, warning=FALSE}

# Standardized distribution plot

z=1
p2 <- ggplot(data_standard, aes(zz, y_standard)) +
  geom_line() +
  geom_segment(aes(x = -4, y = 0, xend = 4, yend = 0), color = "black") +
  geom_area(aes(x = ifelse(zz <= -z, zz, NA)), fill = "#003366", alpha = 0.4) +  # Left of mean
  geom_segment(aes(x = z, y = 0, xend = z, yend = dnorm(-z, mean=0, sd=1)), color = "#003366") +
  annotate("text", x = z + 0.3, y = dnorm(z, mean=0, sd=1) , label = "Z = z", hjust = 0, size = 7) +
  geom_area(aes(x = ifelse(zz >= z, zz, NA)), fill = "#003366", alpha = 0.4) +  # Left of mean
  geom_segment(aes(x = -z, y = 0, xend = -z, yend = dnorm(-z, mean=0, sd=1)), color = "#003366") +
    annotate("text", x = -z - 1.2, y = dnorm(-z, mean=0, sd=1) , label = "Z = -z", hjust = 0, size = 7) +
    labs(x=expression(paste("Z = ",(X-mu[X])/sigma[X])), y="f(z)") +
  theme_minimal() +
  theme(
    axis.text.y = element_text(size = 22),
    axis.text.x = element_text(size = 22),
    axis.title.y = element_text(size = 24),
    axis.title.x = element_text(size = 24),
    panel.border = element_rect(color = "black", fill = NA, linewidth = 1)
  )

# Display the plot
print(p2)
```
]


.pull-right[

\begin{align}
\mathbb{P}( Z \leq -z  \quad \text{or} \quad   Z \geq z ) &= \\ \\
 &= \Phi(-z) + (1 - \Phi(z)) \quad \text{ por simetría} &= \\ \\
 &= 2 \times \Phi(-z) 
\end{align}

<br> <br>

Por ejemplo,  $\mathbb{P}( Z \leq -1  \quad \text{or} \quad   Z \geq 1 )$

```{r}
2*pnorm(-1)
```

]



---
##2) Probabilidad central


.pull-left[
```{r, echo=FALSE, message=FALSE, warning=FALSE}

# Standardized distribution plot

z=1
p2 <- ggplot(data_standard, aes(zz, y_standard)) +
  geom_line() +
  geom_segment(aes(x = -4, y = 0, xend = 4, yend = 0), color = "black") +
  geom_area(aes(x = ifelse(zz <= z & zz >= -z, zz, NA)), fill = "#003366", alpha = 0.4) +  # Left of mean
  geom_segment(aes(x = z, y = 0, xend = z, yend = dnorm(-z, mean=0, sd=1)), color = "#003366") +
  annotate("text", x = z + 0.3, y = dnorm(z, mean=0, sd=1) , label = "Z = z", hjust = 0, size = 7) +
  geom_segment(aes(x = -z, y = 0, xend = -z, yend = dnorm(-z, mean=0, sd=1)), color = "#003366") +
    annotate("text", x = -z - 1.2, y = dnorm(-z, mean=0, sd=1) , label = "Z = -z", hjust = 0, size = 7) +
    labs(x=expression(paste("Z = ",(X-mu[X])/sigma[X])), y="f(z)") +
  theme_minimal() +
  theme(
    axis.text.y = element_text(size = 22),
    axis.text.x = element_text(size = 22),
    axis.title.y = element_text(size = 24),
    axis.title.x = element_text(size = 24),
    panel.border = element_rect(color = "black", fill = NA, linewidth = 1)
  )

# Display the plot
print(p2)
```
]


.pull-right[

\begin{align}
\mathbb{P}( -z \leq Z \leq z) &=  \mathbb{P}( |Z| \leq z) \\ \\
 &= \Phi(z)  - \Phi(-z)   \quad \text{ por simetría} \\ \\
 &= 1 - 2 \times \Phi(-z) 
\end{align}

<br> <br>

Por ejemplo,  $\mathbb{P}(-1 \leq Z \leq 1)$

```{r}
1 - 2*pnorm(-1)
```

]


---
##3) Probabilidad central: σ y 2σ


.pull-left[
```{r, echo=FALSE, message=FALSE, warning=FALSE}
# Standardized distribution plot
library(ggplot2)

# Create data
zz <- seq(-4, 4, length.out=1000)
y_standard <- dnorm(zz, mean=0, sd=1)
data_standard <- data.frame(zz, y_standard)

# Plot
p2 <- ggplot(data_standard, aes(zz, y_standard)) +
  geom_line() +
  geom_segment(aes(x = -4, y = 0, xend = 4, yend = 0), color = "black") +

  # Areas for -1 to 1 and -2 to 2
  geom_area(aes(x = ifelse(zz <= 1 & zz >= -1, zz, NA)), fill = "#FF0033", alpha = 0.4) +
  geom_area(aes(x = ifelse(zz <= 2 & zz >= -2, zz, NA)), fill = "#003366", alpha = 0.2) +

  # Vertical lines at z = -1, 1, -2, 2
  geom_segment(aes(x = 1, y = 0, xend = 1, yend = dnorm(1, mean=0, sd=1)), color = "#FF0033") +
  geom_segment(aes(x = -1, y = 0, xend = -1, yend = dnorm(-1, mean=0, sd=1)), color = "#FF0033") +
  geom_segment(aes(x = 2, y = 0, xend = 2, yend = dnorm(2, mean=0, sd=1)), color = "#003366") +
  geom_segment(aes(x = -2, y = 0, xend = -2, yend = dnorm(-2, mean=0, sd=1)), color = "#003366") +

  # Annotations for probabilities
  annotate("text", x = -2.7, y = 0.38, label = "P(|Z|<1) ≈ 68%", fontface = "bold", color = "#FF0033", size = 6) +
  annotate("text", x = -2.7, y = 0.35, label = "P(|Z|<2) ≈ 96%", fontface = "bold", color = "#003366", size = 6) +

  labs(x=expression(paste("Z = ",(X-mu[X])/sigma[X])), y="f(z)") +
  theme_minimal() +
  theme(
    axis.text.y = element_text(size = 22),
    axis.text.x = element_text(size = 22),
    axis.title.y = element_text(size = 24),
    axis.title.x = element_text(size = 24),
    panel.border = element_rect(color = "black", fill = NA, linewidth = 1)
  )

# Display the plot
print(p2)

```
]


.pull-right[

En una Normal Standard: 

- La probabilidad de encontrar .bold[valores a menos de 1σ] respecto de la media es aprox. 68\%.

\begin{align}
\mathbb{P}( -1 \leq Z \leq 1) = 1 - 2 \times \Phi(-1) 
\end{align}

```{r}
1 - 2*pnorm(-1)
```


- La probabilidad de encontrar .bold[valores a menos de 2σ] respecto de la media es aprox. 96\%.

\begin{align}
\mathbb{P}( -2 \leq Z \leq 2) = 1 - 2 \times \Phi(-2) 
\end{align}

```{r}
1 - 2*pnorm(-2)
```

]

---
class: inverse, center, middle

#Quantiles de la Normal Standard

---
##Función de Quantiles de la Normal Standard

.pull-left[
```{r, echo=FALSE, message=FALSE, warning=FALSE}
library(ggplot2)

# Generate data for the inverse CDF (Quantile function)
p_values <- seq(0.001, 0.999, by = 0.001)
x_values <- qnorm(p_values)

data_inverse_cdf <- data.frame(p_values, x_values)

# Create the ggplot
p_inverse_cdf <- ggplot(data_inverse_cdf, aes(x = p_values, y = x_values)) +
  geom_line(color = "#FF0033") +
  geom_segment(aes(x = 0, y = qnorm(0.05), xend = 0.05, yend = qnorm(0.05)), color = "#00336640") +
  geom_segment(aes(x = 0, y = qnorm(0.25), xend = 0.25, yend = qnorm(0.25)), color = "#00336640") +
  geom_segment(aes(x = 0, y = qnorm(0.5), xend = 0.5, yend = qnorm(0.5)), color = "#00336640") +
  geom_segment(aes(x = 0, y = qnorm(0.75), xend = 0.75, yend = qnorm(0.75)), color = "#00336640") +
  geom_segment(aes(x = 0, y = qnorm(0.975), xend = 0.975, yend = qnorm(0.975)), color = "#00336640") +
  geom_segment(aes(x = 0.05, y = -4, xend = 0.05, yend = qnorm(0.05)), color = "#00336640") +
  geom_segment(aes(x = 0.25, y = -4, xend = 0.25, yend = qnorm(0.25)), color = "#00336640") +
  geom_segment(aes(x = 0.5, y = -4, xend = 0.5, yend = qnorm(0.5)), color = "#00336640") +
  geom_segment(aes(x = 0.75, y = -4, xend = 0.75, yend = qnorm(0.75)), color = "#00336640") +
  geom_segment(aes(x = 0.975, y = -4, xend = 0.975, yend = qnorm(0.975)), color = "#00336640") +
  labs(x = "p: P(Z < z)", y = expression({Phi^{-1}}(p))) +
  scale_x_continuous(breaks = c(0.05, 0.25, 0.5, 0.75, 0.975)) +
  scale_y_continuous(breaks = c(qnorm(0.05), qnorm(0.25), qnorm(0.5), qnorm(0.75), qnorm(0.975))) +
  theme_minimal() +
  theme(
    axis.text.y = element_text(size = 12),
    axis.text.x = element_text(size = 12),
    axis.title.y = element_text(size = 14),
    axis.title.x = element_text(size = 14),
    panel.border = element_rect(color = "black", fill = NA, linewidth = 1)
  )

# Display the plot
print(p_inverse_cdf)

```
]


.pull-right[

En terminos generales, la .bold[función de quantiles] es la inversa de la función de densidad acumulada (CDF): 

-  En una Normal Standard la CDF $\Phi(z)$ entrega $p = \mathbb{P}(Z \leq z)$.

- La inversa de la CDF, $\Phi^{-1}(p)$ entrega el valor $z$ tal que $\mathbb{P}(Z \leq z) = p$.


- No hay fórmula analítica sencilla para $\Phi^{-1}(p)$, pero podemos calcularlo en `R`.


.bold[Ejemplo:] ¿Bajo que valor de una Normal Standard se acumula el 90% de la probabilidad?

```{r}
qnorm(p=0.1); qnorm(p=0.9)
```

]




---
class: inverse, center, middle

# De Normal Standard a
# Normal con parámetros arbitrarios


---
### De Normal Standard a Normal con parámetros arbitrarios


Si $$Z = \frac{X-\mu}{\sigma}$$

entonces 

$$X = \mu + \sigma Z  $$

<br>
<br>
<br>
--

Si sabemos que $Z \sim \text{Normal}(0,1)$, ¿Cual es la distrubución de $X$?


<br>
--

$$X \sim \mu + \sigma \times \text{Normal}(0,1)$$


$$X \sim  \text{Normal}(\mu,\sigma)$$


---
### De Normal Standard a Normal con parámetros arbitrarios

.bold[Función de probabilidad acumulada]


- Si conocemos $\mathbb{P}(Z \leq z) = \Phi(z)$

- y $X = \mu + \sigma Z$

--

.content-box-secondary[
.bolder[Entonces:]
$$\mathbb{P}(X \leq \mu + \sigma z ) = F_{X}( \mu + \sigma z) = \Phi(z)$$
]

--

.pull-left[
.bold[Ejemplo:]

- Sabemos que $\Phi(2) \approx 0.98$

- Si $X \sim  \text{Normal}(\mu=5,\sigma=3)$

- $F_{X}(\underbrace{5 + 3 \times 2}_{11}) = \Phi(2) \approx 0.98$


]


.pull-right[
```{r}
pnorm(2, mean=0, sd=1)
pnorm(5 + 3*2, mean=5, sd=3)
```

]

---
### De Normal Standard a Normal con parámetros arbitrarios

.bold[Función de probabilidad acumulada inversa]

- Si conocemos $\Phi^{-1}(p)=z$

- y $X = \mu + \sigma Z$

--

.content-box-secondary[
.bolder[Entonces:]
$$F^{-1}_{X}(p) = \mu + \sigma \Phi^{-1}(p)$$
]

--

.pull-left[
.bold[Ejemplo:]

- Si $X \sim  \text{Normal}(\mu=5,\sigma=3)$

- ¿Bajo que valor de $X$ se acumula el 30% de la prob.?

- $F^{-1}_{X}(0.3) = 5 + 3 \Phi^{-1}(0.3) = 3.48$


]


.pull-right[
```{r}
qnorm(p=0.3, mean=5, sd=3)
5 + 3*qnorm(p=0.3, mean=0, sd=1)
```

]

---
class: inverse, center, middle


##Hasta la próxima clase. Gracias!


<br>
Mauricio Bucca <br>
https://mebucca.github.io/ <br>
github.com/mebucca

---
### De Normal Standard a Normal con parámetros arbitrarios

.bold[Contrucción de Intervalos]

Si $X \sim  \text{Normal}(\mu=5,\sigma=3)$, ¿Cuales son los valores $-x$ y $x$ tales que $\mathbb{P}( -x \leq X \leq x) = p$ ?



.pull-left[
```{r, echo=FALSE, message=FALSE, warning=FALSE}

# Standardized distribution plot

z=1
p2 <- ggplot(data_standard, aes(zz, y_standard)) +
  geom_line() +
  geom_segment(aes(x = -4, y = 0, xend = 4, yend = 0), color = "black") +
  geom_area(aes(x = ifelse(zz <= z & zz >= -z, zz, NA)), fill = "#003366", alpha = 0.2) +  # Left of mean
  geom_segment(aes(x = z, y = 0, xend = z, yend = dnorm(-z, mean=0, sd=1)), color = "#003366") +
  annotate("text", x = z + 0.3, y = dnorm(z, mean=0, sd=1) , label = "Z = z", hjust = 0, size = 7) +
  geom_segment(aes(x = -z, y = 0, xend = -z, yend = dnorm(-z, mean=0, sd=1)), color = "#003366") +
    annotate("text", x = -z - 1.2, y = dnorm(-z, mean=0, sd=1) , label = "Z = -z", hjust = 0, size = 7) +
    labs(x=expression(paste("Z = ",(X-mu[X])/sigma[X])), y="f(z)") +
  theme_minimal() +
  theme(
    axis.text.y = element_text(size = 22),
    axis.text.x = element_text(size = 22),
    axis.title.y = element_text(size = 24),
    axis.title.x = element_text(size = 24),
    panel.border = element_rect(color = "black", fill = NA, linewidth = 1)
  )

# Display the plot
print(p2)
```
]


.pull-right[


- $\frac$
$$F_{X}(-x) = p/2$$

$-x = F_{X}(-x)$

$$q/2=  F_{X}(-x) $$
$$F-1_{X}(q/2)= -x $$

$$F_{X}(x) =  1-q/2$$
$$x =  F-1(1-q/2) = u + asdawsd$$


]



---
class: inverse, center, middle

#Ley de los Grandes Números
## Convergencia en Probabilidad


---
## Ley de los Grandes Números

.bold[Set-up:]

- $X$ es una variable aleatoria con primer momento $\mathbb{E}(X) = \mu$

- $\{X_{1},X_{2}, \dots, X_{n}\}$ es una muestra de tamaño $n$ donde:
  
    - Cada $X_{i}$ sigue la misma distribución que la variable aleatoria $X$
    - Las $X_{i}$'s son independientes entre si
    
- La media aritmética en .bold[esta muestra] es  $\bar{X} = \frac{1}{n}\sum_{i=1}^{n}X_i$


<br>
--

.bold[Ley de los Grandes Números] establece que, a medida que el tamaño de una muestra aleatoria crece, la media aritmética de la muestra se acerca al promedio teórico/poblacional: $\bar{X} \to \mathbb{E}(X)$.

Matemáticamente,

.content-box-secondary[
$$\lim_{n \to \infty}\mathbb{P}\left( \left| \bar{X} - \mu \right| \geq \epsilon \right) = 0$$
]


---
## Ley de los Grandes Números

.bold[Ilustración]

.center[
```{r, echo=FALSE, message=FALSE, warning=FALSE}
# Load ggplot2 paczage for visualization
library(ggplot2)

# Initialize a vector to store the sample means
sample_means <- c()

# Initialize an empty dataframe for the plot
plot_data <- data.frame(x = integer(0), y = double(0))

# epsilon value for the lines
epsilon <- 0.15

# Plot configuration with ggplot2
p <- ggplot() +
  geom_line(data = plot_data, aes(x = x, y = y), color = "#003366") +
  xlab("n: tamaño muestra (# dados lanzados)") +
  ylab(expression(paste(bar(X)[n], ": promedio muestral"))) + # Updated y-axis label
  ylim(2, 5) + 
  xlim(0, 6000) + 
  geom_segment(aes(x = 0, y = 3.5, xend = 5000, yend = 3.5), color = "#003366") + 
  geom_segment(aes(x = 0, y = 3.5 + epsilon, xend = 5000, yend = 3.5 + epsilon), color = "#2092D1", linetype = "dashed") +
  geom_segment(aes(x = 0, y = 3.5 - epsilon, xend = 5000, yend = 3.5 - epsilon), color = "#2092D1", linetype = "dashed") +
  annotate("text", x = 5550, y = 3.5, label = "µ = 3.5", size = 5, color = "#003366") +  # Added text for µ
  annotate("text", x = 3000, y = 3.5 + epsilon + 0.15, label = expression(paste("µ + ", epsilon)), size = 5, color = "#2092D1") +  # Added text for upper epsilon line
  annotate("text", x = 3000, y = 3.5 - epsilon - 0.15, label = expression(paste("µ - ", epsilon)), size = 5, color = "#2092D1") +  # Added text for lower epsilon line
  theme_minimal() +
  theme(
    axis.text.y = element_text(size = 22),
    axis.text.x = element_text(size = 22),
    axis.title.y = element_text(size = 24),
    axis.title.x = element_text(size = 24),
    panel.border = element_rect(color = "black", fill = NA, linewidth = 1)
  )

# Loop to simulate the Law of Large Numbers with dice rolling
for (n in 1:5000) {
  # Roll a die n times
  sample <- sample(1:6, size = n, replace = TRUE)
  
  # Calculate the sample mean
  sample_mean <- mean(sample)
  
  # Add the sample mean to the vector of sample means
  sample_means <- c(sample_means, sample_mean)
  
  # Add data to the dataframe for the plot
  plot_data <- rbind(plot_data, data.frame(x = n, y = sample_mean))
  
  # Update the plot
  if (n %% 5000 == 0) {
    print(p + geom_point(data = plot_data, aes(x = x, y = y), size = 0.5, color = "#FF0033", alpha=0.15) +
            geom_line(data = plot_data, aes(x = x, y = y), size = 0.5, color = "#FF0033", alpha=0.15)
    )
  }
  
  # Pause for 0.01 seconds between each iteration
  Sys.sleep(0.001)
}

```
]

---  
class: inverse, center, middle

#Teorema del Límite Central
## Convergencia en Distribución

---
class: inverse, center, middle


##Hasta la próxima clase. Gracias!


<br>
Mauricio Bucca <br>
https://mebucca.github.io/ <br>
github.com/mebucca




