---
title: "Tarea #2"
format: html
execute:
  echo: true
  warning: false
  message: false
---

## Ejercicio I

### Contexto

En una población se estudia una enfermedad de muy baja prevalencia, y se sospecha que afecta de manera diferente a hombres y mujeres. Para analizar esta situación, se construyó una tabla de probabilidades conjuntas que resume la distribución simultánea de dos variables: **sexo** (Mujer / Hombre) y **estado de salud** (Enfermedad / No enfermedad).

La siguiente tabla muestra las probabilidades conjuntas:
$$
P(\text{Sexo} \cap \text{Estado})
$$

### Datos

```{r, echo=F}
# Tabla de probabilidades conjuntas
tabla <- matrix(
  c(0.004, 0.496,
    0.002, 0.498),
  nrow = 2,
  byrow = TRUE
)

colnames(tabla) <- c("Enfermedad", "No enfermedad")
rownames(tabla) <- c("Mujer", "Hombre")

tabla
```

**1. Calcular** 

- $P(\text{Enfermedad} \mid \text{Mujer})$ (1 punto)
- $P(\text{Enfermedad})$ (1 punto)

---

## Ejercicio II 


Se dispone de un test diagnóstico para detectar una enfermedad $D$. El test no es perfecto.

- Prevalencia: $P(D) = 0.06$
- Sensibilidad: $P(+ \mid D) = 0.99$
- Falsos positivos: $P(+ \mid \neg D) = 0.01$


**2. Usando el teorema de Bayes, calcula la probabilidad de tener la enfermedad si se obtiene un resultado positivo en el test: $P(D \mid +)$** (3 puntos)

Pista:
$$
P(+) = P(+ \mid D)P(D) + P(+ \mid \neg D)P(\neg D)
$$

---

## Ejercicio III 

Un estudiante responde 5 preguntas de alternativa múltiple, cada una con 4 opciones. Responde completamente al azar.

- $p = P(\text{correcto}) = \frac{1}{4}$
- $1-p = P(\text{incorrecto}) = \frac{3}{4}$


**3. Calcula la probabilidad de la secuencia:** (2 puntos)

$$
\text{Correcto} - \text{Incorrecto} - \text{Correcto} - \text{Correcto} - \text{Incorrecto}
$$

**4. Calcula la probabilidad de obtener exactamente 3 respuestas correctas** (3 puntos)

Se puede chequear to resultado con el siguiente código:

```{r, eval=FALSE}
x = ....
n = ....
p = ....

dbinom(x, size = n, prob = p)
```

Recuerde:
$$P(X = x) = \binom{n}{x} p^x (1-p)^{n-x}$$