---
title: "Solución Tarea #2"
format: html
editor: visual
execute:
  echo: true
  warning: false
  message: false
---

## Ejercicio I

### Contexto

En una población se estudia una enfermedad de muy baja prevalencia, y se sospecha que afecta de manera diferente a hombres y mujeres. Para analizar esta situación, se construyó una tabla de probabilidades conjuntas que resume la distribución simultánea de dos variables: **sexo** (Mujer / Hombre) y **estado de salud** (Enfermedad / No enfermedad).

La siguiente tabla muestra las probabilidades conjuntas: $$P(\text{Sexo} \cap \text{Estado})$$

### Datos

```{r, echo=F}
# Tabla de probabilidades conjuntas
tabla <- matrix(
  c(0.004, 0.496,
    0.002, 0.498),
  nrow = 2,
  byrow = TRUE
)

colnames(tabla) <- c("Enfermedad", "No enfermedad")
rownames(tabla) <- c("Mujer", "Hombre")

tabla
```

**1. Calcular**

- $P(\text{Enfermedad} \mid \text{Mujer})$ (1 punto)

#### Solución:

Primero, para poder resolver este ejercicio debemos utilizar la fórmula de **probabilidad condicional:**

$$P(A \mid B) = \frac{P(A \cap B)}{P(B)}$$

Aplicándola a nuestro contexto:

$$P(\text{Enfermedad} \mid \text{Mujer}) = \frac{P(\text{Enfermedad} \cap \text{Mujer})}{P(\text{Mujer})}$$

Sin embargo, sabemos que nos falta $P(\text{Mujer})$ para poder completar la ecuación. Este valor lo podemos obtener con la fórmula de **ley de probabilidad total**:

$$P(A) = \sum P(A \cap B_i)$$

Aplicándola:

$$P(\text{Mujer}) = P(\text{Enfermedad} \cap \text{Mujer}) + P(\neg\text{Enfermedad} \cap \text{Mujer})$$

Finalmente, resolvemos en R:

```{r}
p_mujer <- (0.004) + (0.496)
p_enfermedad_en_mujer <- (0.004) / p_mujer

p_enfermedad_en_mujer
```

- $P(\text{Enfermedad})$ (1 punto)

  #### Solución:

  Nuevamente debemos utilizar la **ley de probablidad total** para calcular la probabilidad marginal:

  $$P(A) = \sum P(A \cap B_i)$$

  Aplicándola a $P(\text{Enfermedad})$:

  $$P(\text{Enfermedad}) = P(\text{Mujer} \cap \text{Enfermedad}) + P(\text{Hombre} \cap \text{Enfermedad})$$

  Resolvemos en R:

```{r}
p_enfermo = 0.004 + 0.002

p_enfermo
```

------------------------------------------------------------------------

## Ejercicio II

Se dispone de un test diagnóstico para detectar una enfermedad $D$. El test no es perfecto.

- Prevalencia: $P(D) = 0.06$
- Sensibilidad: $P(+ \mid D) = 0.99$
- Falsos positivos: $P(+ \mid \neg D) = 0.01$

**2. Usando el teorema de Bayes, calcula la probabilidad de tener la enfermedad si se obtiene un resultado positivo en el test:** $P(D \mid +)$ (3 puntos) Pista: $$P(+) = P(+ \mid D)P(D) + P(+ \mid \neg D)P(\neg D)$$

#### Solución:

Para resolver este ejercicio debemos utilizar la fórmula del **Teorema de Bayes:**

$$P(A \mid B) = \frac{P(B \mid A)P(A)}{P(B)}$$

Aplicándola a nuestro contexto para calcular la probabilidad de tener la enfermedad dado un test positivo:

$$P(D \mid +) = \frac{P(+ \mid D)P(D)}{P(+)}$$

Sabemos por la pista que el denominador $P(+)$ (la probabilidad marginal de dar positivo) se calcula usando la **ley de probabilidad total**:

$$P(+) = P(+ \mid D)P(D) + P(+ \mid \neg D)P(\neg D)$$

Dado que $P(D) = 0.06$, sabemos que $P(\neg D) = 1 - 0.06 = 0.94$.\
Reemplazamos en R:

```{r}
# Calculamos primero P(+) usando la ley de probabilidad total
p_positivo <- (0.99 * 0.06) + (0.01 * 0.94)

# Aplicamos el Teorema de Bayes
p_enfermo_en_positivo <- (0.99 * 0.06) / p_positivo

p_enfermo_en_positivo
```

------------------------------------------------------------------------

## Ejercicio III

Un estudiante responde 5 preguntas de alternativa múltiple, cada una con 4 opciones. Responde completamente al azar.

- $p = P(\text{correcto}) = \frac{1}{4}$
- $1-p = P(\text{incorrecto}) = \frac{3}{4}$

**3. Calcula la probabilidad de la secuencia:** (2 puntos)

$$\text{Correcto} - \text{Incorrecto} - \text{Correcto} - \text{Correcto} - \text{Incorrecto}$$

#### Solución:

Dado que el estudiante responde al azar, la respuesta a cada pregunta es un evento **independiente**. Para calcular la probabilidad conjunta de eventos independientes, multiplicamos sus probabilidades individuales:

$$P(A \cap B \cap C \dots) = P(A) \times P(B) \times P(C) \dots$$

Aplicándolo a nuestra secuencia específica:

$$P(C \cap I \cap C \cap C \cap I) = P(C) \times P(I) \times P(C) \times P(C) \times P(I)$$

Resolvemos en R:

```{r}
result <- (1/4) * (3/4) * (1/4) * (1/4) * (3/4)

result
```

**4. Calcula la probabilidad de obtener exactamente 3 respuestas correctas** (3 puntos)

#### Solución:

Para calcular la probabilidad de obtener exactamente un número $x$ de éxitos en $n$ ensayos independientes, utilizamos la función de probabilidad de la **distribución binomial**:

$$P(X = x) = \binom{n}{x} p^x (1-p)^{n-x}$$

Aplicándolo a nuestro contexto, sabemos que el número de preguntas es $n=5$, la cantidad de éxitos buscados es $x=3$, y la probabilidad de éxito en cada pregunta es $p=1/4$:

$$P(X = 3) = \binom{5}{3} (0.25)^3 (0.75)^2$$

Podemos resolverlo directamente en R utilizando la función `dbinom()`:

```{r}
x = 3
n = 5 # Son 5 preguntas en total
p = 1/4

dbinom(x, size = n, prob = p)
```