---
title: "Nota Final (SOL114)"
author: "Mauricio Bucca"
format: html
editor: visual
---

## Notas

```{r, echo=FALSE, message=FALSE, warning=FALSE}
library("pacman")
p_load(googlesheets4, tidyverse, kableExtra, mclust)

sheet_url_1 <- "https://docs.google.com/spreadsheets/d/1BFWZx0b44gvvfTgA337I30oJwiV09mkF3_bUTM-WepE/edit#gid=1064220691"
sheet_url_2 <- "https://docs.google.com/spreadsheets/d/1BFWZx0b44gvvfTgA337I30oJwiV09mkF3_bUTM-WepE/edit#gid=1548544822"
sheet_url_3 <- "https://docs.google.com/spreadsheets/d/1BFWZx0b44gvvfTgA337I30oJwiV09mkF3_bUTM-WepE/edit#gid=1078351516"
sheet_url_4 <- "https://docs.google.com/spreadsheets/d/1BFWZx0b44gvvfTgA337I30oJwiV09mkF3_bUTM-WepE/edit#gid=1652049220"
sheet_url_5 <- "https://docs.google.com/spreadsheets/d/1BFWZx0b44gvvfTgA337I30oJwiV09mkF3_bUTM-WepE/edit#gid=588136254"

notas_prueba1 <- gs4_get(sheet_url_1)
notas_prueba2 <- gs4_get(sheet_url_2)
notas_bonus <- gs4_get(sheet_url_3)
notas_tareas <- gs4_get(sheet_url_4)
notas_examen <- gs4_get(sheet_url_5)

notas_prueba1 <- read_sheet(notas_prueba1, sheet = "Prueba 1", skip = 1)
notas_prueba2 <- read_sheet(notas_prueba2, sheet = "Prueba 2", skip = 1)
notas_bonus <- read_sheet(notas_bonus, sheet = "Prueba Bonus", skip = 1)
notas_tareas <- read_sheet(notas_tareas, sheet = "Tareas", skip = 1)
notas_examen <- read_sheet(notas_examen, sheet = "Examen", skip = 1)

notas_prueba1 <- notas_prueba1 %>% rename(nota_prueba1 = Nota)
notas_prueba2 <- notas_prueba2 %>% rename(nota_prueba2 = Nota)
notas_bonus <- notas_bonus %>% rename(nota_bonus = Nota)
notas_tareas <- notas_tareas %>% rename(nota_tareas = Nota)

if ("T1" %in% names(notas_tareas)) {
  notas_tareas <- notas_tareas %>% mutate(nota_t1 = as.numeric(T1))
} else {
  notas_tareas <- notas_tareas %>% mutate(nota_t1 = NA_real_)
}

notas_examen <- notas_examen %>%
  rename(nota_examen = Nota) %>%
  mutate(nota_examen = if_else(nota_examen > 7, 7, nota_examen))

notas_finales <- notas_prueba1 %>%
  select(1:5, nota_prueba1) %>%
  left_join(notas_prueba2 %>% select(Rut, nota_prueba2), by = "Rut") %>%
  left_join(notas_bonus %>% select(Rut, nota_bonus), by = "Rut") %>%
  left_join(notas_tareas %>% select(Rut, nota_tareas, nota_t1), by = "Rut") %>%
  left_join(notas_examen %>% select(Rut, nota_examen), by = "Rut")

rut_no_aprobo_calculo <- c(
  "21.796.500-4", "20.591.970-8", "22.049.273-7", "21.873.489-8",
  "21.782.758-2", "21.430.838-K", "21.841.592-K", "21.373.482-2",
  "21.617.615-4", "21.207.645-7", "21.859.033-0", "21.347.925-3",
  "20.677.585-8"
)

notas_finales <- notas_finales %>%
  mutate(
    estudiante_no_aprobo_calculo = Rut %in% rut_no_aprobo_calculo,
    p1_calculo = coalesce(nota_prueba1, nota_examen),
    p2_calculo = coalesce(nota_prueba2, nota_examen),
    menor_evaluacion_prueba = if_else(
      estudiante_no_aprobo_calculo,
      pmin(p1_calculo, p2_calculo, nota_t1, na.rm = TRUE),
      pmin(p1_calculo, p2_calculo)
    ),
    bonus_aplica = !is.na(nota_bonus) &
      nota_bonus > menor_evaluacion_prueba,
    componente_tareas = 0.30 * nota_tareas,
    componente_examen = 0.30 * nota_examen,
    componente_pruebas = case_when(
      estudiante_no_aprobo_calculo & bonus_aplica ~ (0.40 / 4) *
        (p1_calculo + p2_calculo + nota_t1 + nota_bonus),
      estudiante_no_aprobo_calculo ~ (0.40 / 3) *
        (p1_calculo + p2_calculo + nota_t1),
      bonus_aplica ~ (0.40 / 3) *
        (p1_calculo + p2_calculo + nota_bonus),
      TRUE ~ 0.20 * p1_calculo + 0.20 * p2_calculo
    ),
    nota_final = componente_tareas + componente_pruebas + componente_examen
  )

notas_finales %>%
  drop_na(Rut) %>%
  filter(nota_examen > 0) %>%
  select(Rut, nota_final) %>%
  rename(`Nota Final` = nota_final) %>%
  mutate(`P(Nota < tunota)` = rank(`Nota Final`) / n()) %>%
  knitr::kable(digits = c(0, 1, 2)) %>%
  kable_styling(font_size = 9)
```

## Cómo se calcularon las notas

La nota final se calcula sobre una escala de 1,0 a 7,0 según los siguientes
componentes:

| Componente | Cálculo | Ponderación |
|:--|:--|--:|
| Tareas | `0,05 × (T1 + T2 + T3 + T4 + T5 + T6)` | 30% |
| Pruebas | Según la regla de pruebas y bonus descrita abajo | 40% |
| Examen | `0,30 × E` | 30% |

### Conversión de la nota del examen

Para fijar el 4 en una obtención del 40% de los puntos, a nota del examen se transforma desde el puntaje bruto usando exactamente la siguiente fórmula:

$$
E =
\begin{cases}
1 + \dfrac{3}{40}Y3, & \text{si } Y3 \leq 40 \\
4 + \dfrac{3}{60}(Y3 - 40), & \text{si } Y3 > 40
\end{cases}
$$

Esta conversión produce una nota entre 1,0 y 7,0. El examen conserva siempre
su ponderación propia de 30%, incluso cuando se utiliza para reemplazar una
prueba no rendida.

### Cálculo del componente de pruebas

Si P1 o P2 no fue rendida, su nota se reemplaza por `E` antes de calcular este
componente.

- Para estudiantes que aprobaron Cálculo, sin bonus:
  `0,20 × P1 + 0,20 × P2`.
- Para estudiantes que aprobaron Cálculo, con bonus válido:
  `(0,40 / 3) × (P1 + P2 + Bonus)`, cuando `Bonus > min(P1, P2)`.
- Para estudiantes que no aprobaron Cálculo, T1 también cuenta como evaluación
  adicional dentro del 40%:
  - sin bonus: `(0,40 / 3) × (P1 + P2 + T1)`;
  - con bonus: `(0,40 / 4) × (P1 + P2 + T1 + Bonus)`, cuando el bonus supera la
    menor nota entre P1, P2 y T1.

En todos los casos, T1 mantiene simultáneamente su ponderación de 5% dentro del
componente de tareas.

Finalmente:

```text
Nota final = Componente de tareas + Componente de pruebas + (0,30 × E)
```

## Resultados de aprobación

Se considera aprobado a quien obtiene una nota final igual o superior a 4,0.

```{r, echo=FALSE, message=FALSE, warning=FALSE}
nota_aprobacion <- 4

notas_evaluadas <- notas_finales %>%
  drop_na(Rut, nota_final) %>%
  filter(nota_examen > 0) %>%
  mutate(
    Estado = if_else(nota_final >= nota_aprobacion, "Aprobado", "Reprobado")
  )

resumen_aprobacion <- notas_evaluadas %>%
  dplyr::count(Estado) %>%
  mutate(
    Estado = factor(Estado, levels = c("Aprobado", "Reprobado")),
    Porcentaje = 100 * n / sum(n)
  ) %>%
  arrange(Estado)

resumen_aprobacion %>%
  mutate(Porcentaje = paste0(round(Porcentaje, 1), "%")) %>%
  rename(
    Resultado = Estado,
    Estudiantes = n,
    `% del curso` = Porcentaje
  ) %>%
  knitr::kable(align = c("l", "r", "r")) %>%
  kable_styling(full_width = FALSE, bootstrap_options = c("striped", "hover"))
```

```{r, echo=FALSE, message=FALSE, warning=FALSE}
ggplot(resumen_aprobacion, aes(x = Estado, y = n, fill = Estado)) +
  geom_col(width = 0.62, show.legend = FALSE) +
  geom_text(
    aes(label = paste0(n, " (", round(Porcentaje, 1), "%)")),
    vjust = -0.35,
    fontface = "bold",
    size = 4
  ) +
  scale_fill_manual(values = c(Aprobado = "#2A9D8F", Reprobado = "#E76F51")) +
  scale_y_continuous(expand = expansion(mult = c(0, 0.12))) +
  labs(
    title = "Resultado final del curso",
    subtitle = paste("Umbral de aprobación:", nota_aprobacion),
    x = NULL,
    y = "Número de estudiantes"
  ) +
  theme_minimal(base_size = 12) +
  theme(
    plot.title = element_text(face = "bold", size = 16),
    plot.subtitle = element_text(color = "grey35"),
    panel.grid.major.x = element_blank()
  )
```

## Resumen estadístico

```{r, echo=FALSE, message=FALSE, warning=FALSE}
media <- mean(notas_evaluadas$nota_final)
mediana <- median(notas_evaluadas$nota_final)
sd_val <- sd(notas_evaluadas$nota_final)
min_val <- min(notas_evaluadas$nota_final)
max_val <- max(notas_evaluadas$nota_final)

estadisticas <- tibble(
  Estadístico = c("Media", "Mediana", "Desviación estándar", "Mínimo", "Máximo"),
  Nota = c(media, mediana, sd_val, min_val, max_val)
)

estadisticas %>%
  mutate(Nota = round(Nota, 2)) %>%
  knitr::kable(align = c("l", "r")) %>%
  kable_styling(full_width = FALSE, bootstrap_options = c("striped", "hover"))
```

```{r, echo=FALSE, message=FALSE, warning=FALSE}
ggplot(notas_evaluadas, aes(x = nota_final)) +
  geom_histogram(
    aes(y = after_stat(density)),
    bins = 12,
    fill = "#457B9D",
    color = "white",
    alpha = 0.9
  ) +
  geom_density(color = "#1D3557", linewidth = 1.1, fill = "#A8DADC", alpha = 0.25) +
  geom_vline(xintercept = nota_aprobacion, color = "#E76F51", linewidth = 1, linetype = "dashed") +
  geom_vline(xintercept = media, color = "#1D3557", linewidth = 1, linetype = "dotdash") +
  annotate("text", x = nota_aprobacion + 0.08, y = Inf, label = "Aprobación: 4,0", 
           hjust = 0, vjust = 1.5, color = "#E76F51", fontface = "bold") +
  annotate("text", x = media + 0.08, y = Inf, label = "Media", 
           hjust = 0, vjust = 3, color = "#1D3557", fontface = "bold") +
  scale_x_continuous(limits = c(1, 7), breaks = 1:7) +
  labs(
    title = "Distribución de las notas finales",
    subtitle = paste0("Media = ", round(media, 2), "  |  Mediana = ", round(mediana, 2)),
    x = "Nota final",
    y = "Densidad"
  ) +
  theme_minimal(base_size = 12) +
  theme(
    plot.title = element_text(face = "bold", size = 16),
    plot.subtitle = element_text(color = "grey35"),
    panel.grid.minor = element_blank()
  )
```

## Pedestal de Honor

```{r, echo=FALSE, message=FALSE, warning=FALSE}
columnas_nombre <- names(notas_finales)[c(5, 3)]

notas_evaluadas %>%
  arrange(desc(nota_final)) %>%
  slice_head(n = 7) %>%
  mutate(
    `Nombre y apellidos` = str_squish(
      paste(.data[[columnas_nombre[1]]], .data[[columnas_nombre[2]]])
    )
  ) %>%
  select(`Nombre y apellidos`, Rut, `Nota Final` = nota_final) %>%
  knitr::kable(digits = c(0, 0, 1), align = c("l", "l", "r")) %>%
  kable_styling(full_width = FALSE, bootstrap_options = c("striped", "hover"))
```
