---
title: "Problemas ayudantía"
author: "Mauricio Bucca"
format: html
editor: visual
---

## Instrucción

Te dejo código para tres ejercicios.
La idea es usar estos como referencia.
Tómate la libertad de usar los datos que quieras para reformular estos ejercicios manteniendo el contenido elemental:

1.  Intervalo de confianza para una media

```{r}
library("tidyverse")
url <- "https://raw.githubusercontent.com/mebucca/dar_soc4001/master/data/sample_casen2017.csv"

casen2017_mujeres <- read.csv(url) %>% as_tibble() %>%
  mutate(ingreso = yautcor) %>%    
  select(region,sexo,edad,educ,ingreso) %>% filter(sexo==2) %>%
  mutate(univ = case_when(educ==11 | educ==12 & edad > 27 ~ 1, educ < 11 & edad > 27 ~ 0))
```

```{r}
  print(casen2017_mujeres, n=20)
```

```{r}
#i. Calcula media muestral 

mu_muestra <- mean(casen2017_mujeres$ingreso, na.rm=T) #<<

cat("Media muestral:", mu_muestra)

```

```{r, echo=T}

#ii. Decidir nivel de confianza
conf <- 0.99;  alpha <- 1 - conf 

#iii. Calcular valores críticos
z_inf <- qnorm(alpha/2)
z_sup <- qnorm(1 - alpha/2)

#iv. Calcular error estándard del promedio muestal
sigma_poblacion <- 583454 # desviación estándar ingreso de mujeres en la población.
n <- sum(!is.na(casen2017_mujeres$ingreso)) #cuenta observaciones (sin NAs) en ingreso
ee <- sigma_poblacion/sqrt(n)

#v. Calcular limites del intervalo de confianza:
ic_inf = mu_muestra + z_inf*ee 
ic_sup = mu_muestra + z_sup*ee 

cat("Intervalo al", 100*conf, "% de confianza: (",ic_inf,",",ic_sup,")")

```

2.  Intervalo de confianza para una proporción

En esta pregunta usarás datos de una encuesta realizada por FLACSO/Chile en Abril y Mayo de 1988 sobre intención de voto en el plebiscito de 1989

En particular, trabajarás con la variable `voto_no`, que mide si una persona pretende votar NO (`voto_no==1`) o SI (`voto_si==1`).

1.  Calcula la proporción de individuos que pretenden votar NO en el plebiscito.

2.  Calcula un intervalo al 96% de confianza para la proporción estimada en la pregunta anterior.

3.  ¿Que conclusión sustantiva podemos sacar en vista de los resultados obtenidos?

```{r, message=FALSE, warning=FALSE}
library(carData)
library(tidyverse)
data(Chile)

data_plebiscito89 <- Chile %>% mutate(voto_no = 
  case_when(vote=="N" ~ 1, vote=="Y" ~ 0)) 

head(data_plebiscito89)

p_hat <- mean(data_plebiscito89$voto_no, na.rm=T)

n  <- sum(!is.na(data_plebiscito89$voto_no))
se <- sqrt(p_hat*(1-p_hat)/n) 

ci <- p_hat + c(-1,1)*qnorm(.98)*se


cat("Proporción muestral =", round(mean(p_hat),2));
cat("IC al 96% =", round(ci,2))

```

3.  Intervalo de confianza para una proporción via Boostrap

Usando un método distinto (Boostrap) obtenemos las siguientes respuestas a las preguntas planteadas anteriormente.

```{r, echo=FALSE, message=FALSE, warning=FALSE}
bs_p <- NULL

bs <- function() {
  bs_sample <- sample_n(data_plebiscito89, nrow(data_plebiscito89), replace=T)
  bs_p <- mean(bs_sample$voto_no, na.rm=T)
}

bs_sampdist <- replicate(n=1000,bs())

cat("Proporción bootstrap =", round(mean(bs_sampdist),2));
cat("Bootstrap IC al 96% =", round(quantile(bs_sampdist, p=c(0.02,0.98)),2))

```
