---
title: "Probabilidad e Inferencia Estadística"
subtitle: "#11: Distribución Muestral (again)"
author: "<br> Mauricio Bucca <br> [github.com/mebucca](https://github.com/mebucca) <br> mebucca@uc.cl"
date: "`r format(Sys.time(), '%d %B, %Y')`"
output:
  xaringan::moon_reader:
    lib_dir: libs
    css: ["gentle-r.css","xaringan-themer.css"]
    df_print: default
    nature:
      ratio: 16:9
      highlightStyle: github
      highlightLines: true
      countIncrementalSlides: true
      slideNumberFormat: "%current%"
editor_options: 
  chunz_output_type: console
---  
class: inverse, center, middle

```{r xaringan-themer, include=FALSE, warning=FALSE}
library(tidyverse)
library(xaringanthemer)
style_duo_accent(primary_color ="#FF2400", secondary_color = "#FFD700",
                 background_color = "#f8f7f3",
                 header_font_google = google_font("Archivo"),
                 text_font_google   = google_font("Inconsolata"), 
                 link_color= "#A8C3E6"

)
```

# Distribución Muestral (again)


---
##Distribución Muestral


--

Si $\hat{\beta}$ es un estimador definido como $\hat{\beta}: f(\text{datos})$, la **distribución muestral** de $\hat{\beta}$ es la distribución de probabilidad de todos los valores posibles que $\hat{\beta}$ puede tomar, calculados a partir de todas las posibles muestras de un tamaño dado $n$, tomadas a partir de la misma población o generados por el mismo proceso. 

<br>
--


.bold[Paso a paso,]

--

- Tomamos todas las posibles muestras $m_{i}: \{ X_1, X_2, ..., X_n \}$ de un tamaño  
dado $n$, generados por el mismo proceso (o población).

--

- En cada $m_{i}$ aplicamos nuestro estimador y obtenemos $\hat{\beta}_{i}$. Formalmente, $f(m_{i}) = \hat{\beta}_{i}$.

--

- La .bold[distribución muestral] del estimador $\hat{\beta}$ refiere a la distribución de la colección obtenida de estimados $\hat{\beta}_{i}$.

--

- Como toda distribución de probabilidades, la .bold[distribución muestral] indica la probabilidad de obtener cada valor posible al aplicar el estimador $\hat{\beta}$.

---
##Distribución Muestral 

.bold[Simulación Monte Carlo:]

- La variable $X$ en la población distribuye Normal con $\mu=4$ y $\sigma=3.464$.

- Tomamos 5000 muestras alesatorias de tamaño 200 en una población: $m_{200_i}$

- En cada muestra calculamos la media muestral de la variable $X$: $\bar{X}_{200_i}$   

--

.bold[Implementación en `R`:]

```{r, echo=T, eval=T, fig.height=8, fig.width=8,  message=FALSE, warning=FALSE}

# población (N=un millón, media=4, sd=3)
x_poblacion <- tibble(x = rnorm(n=10^6, mean=4, sd=3))

# simulación: 
resultados <- tibble(estimado = numeric(5000))

for (i in 1:5000) {
  # tomamos 5000 muestras de tamaño 200
  muestra_i <- sample_n(x_poblacion, size=200, replace = TRUE)
  
  # en cada muestra calculamos media y guardamos resultado
  resultados$estimado[i] <- mean(muestra_i$x)
}

```

---
##Distribución Muestral

La colección de estimados se ve así:

.pull-left[
```{r, echo=F}
resultados %>% as_tibble() %>% print(n=15)
```
]

--

.pull-right[

- La estimación de la media muestral es aleatorias porque las muestras son aleatorias

- ¿Cómo se distribuyen estas estimaciones?

<br>
- El .bold[Teoréma del Límite Central] nos dice que:

  $$\bar{X}_{n} \sim \text{Normal}\bigg(\mu, \frac{\sigma}{\sqrt{n}}\bigg)$$
  
]


---
##Distribución Muestral

La colección de estimados se ve así:

.pull-left[
```{r, echo=F}
resultados %>% as_tibble() %>% print(n=15)
```
]


.pull-right[

- La estimación de la media muestral es aleatorias porque las muestras son aleatorias

- ¿Cómo se distribuyen estas estimaciones?

<br>
- El .bold[Teoréma del Límite Central] nos dice que:

  $$\bar{X}_{n} \sim \text{Normal}\bigg(\mu, \frac{\sigma}{\sqrt{n}}\bigg)$$

<br>
- En nuestro caso:

  $$\bar{X}_{200} \sim \text{Normal}\bigg(4, \frac{3.464}{\sqrt{200}}\bigg)$$
    
]

---
##Distribución Muestral

.pull-left[
```{r, echo=FALSE, fig.height=8, fig.width=8,  message=FALSE, warning=FALSE}

library(ggplot2)

# Color definitions
primary_color   <- "#FF2400"
secondary_color <- "#FFD700"
third_color     <- "#A8C3E6" 


# Create the normal distribution data
x_values <- seq(2.5, 5.5, by = 0.01)
y_values <- dnorm(x_values, mean = 4, sd = 3/sqrt(200))
normal_data <- data.frame(x = x_values, y = y_values)

# Create the ggplot
normal_distribution_plot <- ggplot(normal_data, aes(x = x, y = y)) +
  geom_line(color = primary_color, size = 1) +
  labs(
       x = expression(bar(X)),
       y = "Densidad") +
  
  theme_minimal() +
  theme(
    plot.title = element_text(face = "bold", size = 20),
    axis.text.y = element_text(size = 22),
    axis.text.x = element_text(size = 22),
    axis.title.y = element_text(size = 24),
    axis.title.x = element_text(size = 24),
    panel.border = element_rect(color = "black", fill = NA, linewidth = 1)
  )

# Display the plot
print(normal_distribution_plot)
```
]

.pull-right[

- El .bold[Teoréma del Límite Central] nos dice que:

<br>

  $$\bar{X}_{200} \sim \text{Normal}\bigg(4, \frac{3.464}{\sqrt{200}}\bigg)$$

]


---
##Distribución Muestral

.pull-left[
```{r, echo=FALSE, fig.height=8, fig.width=8,  message=FALSE, warning=FALSE}

# Color definitions
primary_color   <- "#FF2400"
secondary_color <- "#FFD700"
third_color     <- "#A8C3E6" 

# Create the normal distribution data
x_values <- seq(2.5, 5.5, by = 0.01)
y_values <- dnorm(x_values, mean = 4, sd = 3/sqrt(200))
normal_data <- data.frame(x = x_values, y = y_values)

# Create the ggplot
normal_distribution_plot <- ggplot(normal_data, aes(x = x, y = y)) +
  geom_histogram(data = resultados, aes(x = estimado, y = ..density..), fill = secondary_color, bins = 100, color=secondary_color, alpha = 0.4) +
  geom_line(color = primary_color, size = 1) +
  geom_vline(xintercept = 4, linetype = "dashed", size=1.5) +
  annotate("text", x = 4.2, y = 0.25, label = expression(mu), size = 12) +
  labs(
       x = expression(bar(X)),
       y = "Densidad") +
  
  theme_minimal() +
  theme(
    plot.title = element_text(face = "bold", size = 20),
    axis.text.y = element_text(size = 22),
    axis.text.x = element_text(size = 22),
    axis.title.y = element_text(size = 24),
    axis.title.x = element_text(size = 24),
    panel.border = element_rect(color = "black", fill = NA, linewidth = 1)
  )

# Display the plot
print(normal_distribution_plot)

```
]

.pull-right[

- El .bold[Teoréma del Límite Central] nos dice que:

<br>

  $$\bar{X}_{200} \sim \text{Normal}\bigg(4, \frac{3.464}{\sqrt{200}}\bigg)$$

<br>

- Nuestra simulación confirma la teoría

]


---  
class: inverse, center, middle


#Estimación Puntual


---
##Estimación Puntual


.pull-left[


- Cuando contamos con .bold[UNA] muestra no tenemosn una distribución de estimados

- Tenemos una .bold[estimación puntual]


<br>
Por ejemplo:

```{r, echo=FALSE, fig.height=8, fig.width=8,  message=FALSE, warning=FALSE}
set.seed(099271)  
mi_muestra <- sample_n(x_poblacion, size=200, replace = TRUE)
```
$\bar{X}_{200}$ =  `r mean(mi_muestra$x)`

<br>


- Sabemos que la media muestral es un estimador insesgado de la media poblacional (es promedio coinciden)

- Sin embargo, .bold[la estimación puntal no necesariamente corresponde al parámetro poblacional].

- No nos tomamos este número tan enserio
 
]


.pull-right[
```{r, echo=FALSE, fig.height=8, fig.width=8,  message=FALSE, warning=FALSE}

library(ggplot2)


# Color definitions
primary_color   <- "#FF2400"
secondary_color <- "#FFD700"
third_color     <- "#A8C3E6" 


# Create the normal distribution data
x_values <- seq(2.5, 5.5, by = 0.01)
y_values <- dnorm(x_values, mean = 4, sd = 3/sqrt(200))
normal_data <- data.frame(x = x_values, y = y_values)

# Create the ggplot
normal_distribution_plot <- ggplot(normal_data, aes(x = x, y = y)) +
  geom_histogram(data=resultados, aes(x=estimado, y = ..density..), fill = secondary_color, bins = 100, color=secondary_color, alpha=0.4) +
  geom_line(color = primary_color, size = 1) +
  geom_vline(xintercept = 4, linetype = "dashed", size=1.5) +
  annotate("text", x = 4.2, y = 0.25, label = expression(mu), size = 12) +
  geom_point(aes(x=mean(mi_muestra$x),y=dnorm(mean(mi_muestra$x), mean = 4, sd = 3/sqrt(200))), size=5, colour="red") +
  labs(
       x = expression(bar(X)),
       y = "Densidad") +
  
  theme_minimal() +
  theme(
    plot.title = element_text(face = "bold", size = 20),
    axis.text.y = element_text(size = 22),
    axis.text.x = element_text(size = 22),
    axis.title.y = element_text(size = 24),
    axis.title.x = element_text(size = 24),
    panel.border = element_rect(color = "black", fill = NA, linewidth = 1)
  )

# Display the plot
print(normal_distribution_plot)
```
]


---
class: inverse, center, middle


##Hasta la próxima clase. Gracias!

<br>
Mauricio Bucca <br>
https://mebucca.github.io/ <br>
github.com/mebucca




