---
title: "Notebook #1: Fundamentos de Probabilidad"
output:
  html_document:
    df_print: paged
---


## Simulación: Tirar un dado y calcular la probabilidad de un evento

Vamos a simular el experimento de tirar un dado 10,000 veces y calcular la probabilidad de obtener un 1 o un 5.

```{r, echo=TRUE}

# Establecemos un número de simulaciones
n_simulaciones <- 10
cat("Número de simulaciones:", n_simulaciones, "\n")

# Seleccionamos un número entre 1 y 6 n veces
resultados <- sample(1:6, size = n_simulaciones, replace = TRUE)
cat("Primeros 50 resultados de las simulaciones:\n")
print(head(resultados, n=50))

# Contamos cuántas veces obtenemos un 1 o un 5
eventos <- sum(resultados == 1 | resultados == 5)
cat("Número de veces que se obtuvo un 1 o un 5:", eventos, "\n")

# Calculamos la probabilidad del evento
probabilidad_simulada <- eventos / n_simulaciones
cat("Probabilidad simulada de obtener un 1 o un 5:", probabilidad_simulada, "\n")

```

## Comparación con la probabilidad teórica
La probabilidad teórica de obtener un 1 o un 5 al tirar un dado justo es:

$\mathbb{P}(A) = \frac{2}{6} = \frac{1}{3} \approx 0.3333$

```{r, echo=TRUE}
# Probabilidad teórica
probabilidad_teorica <- 2 / 6
cat("Probabilidad teórica de obtener un 1 o un 5:", probabilidad_teorica, "\n")
```

## Resultados

La probabilidad simulada es `r probabilidad_simulada`, mientras que la probabilidad teórica es `r probabilidad_teorica`. Como podemos ver, los resultados de la simulación se acercan bastante a la probabilidad teórica. Si repetirmos el experimento la probabilidad simulada va a cambiar ligeramente.

