---
title: "Probabilidad e Inferencia Estadística"
subtitle: "Asociación entre variables categóricas"
author: "<br> Mauricio Bucca <br> [github.com/mebucca](https://github.com/mebucca) <br> mebucca@uc.cl"
date: today
format:
  revealjs:
    css: ["gentle-r.css","xaringan-themer.css"]
    slide-number: false
    theme: default
    highlight-style: github
    width: 1600
    height: 900
    html-math-method: katex
    title-slide-attributes:
      data-background-color: "#1D1D1F"
---

## {background-color="#50B2BE" .inverse .center .middle}

```{r setup, include=FALSE}
options(scipen=999)
knitr::opts_chunk$set(eval = T, echo = T)
```

## Test $\chi^{2}$ de independencia estadística

## Test $\chi^{2}$ de independencia estadística (I)

```{r, include=TRUE, echo=TRUE, warning=FALSE, message=FALSE}
library("tidyverse")
library("carData")
data("Chile")
datos_chile <- Chile
datos_chile <- datos_chile %>% filter(vote == "Y" | vote=="N") %>% mutate(vote = factor(vote))

ctable <- datos_chile %>% with(table(income,vote))
```

<br>

Primer paso, testear que exista _algo_ de asociación: ¿son estas tablas _suficientemente distintas_? 

```{r, echo=FALSE}
# joint
joint_income_vote <- ctable/sum(ctable); 
# marginal income 
margin_income <- apply(joint_income_vote,1,sum)
# marginal vote 
margin_vote <- apply(joint_income_vote,2,sum)
```

::: {.pull-left}
[Frecuencias observadas]{.bold}
```{r, echo=FALSE}
# joint_dis <- ctable/sum(ctable); joint_dis  
print(ctable)
```
:::

. . .

::: {.pull-right}
[Frecuencias esperadas bajo independencia]{.bold}
```{r, echo=FALSE}
# expected joint probs under independence 
joint_income_vote_indep <- margin_income %*% t(margin_vote)
rownames(joint_income_vote_indep) <- rownames(ctable)
ctable_independence <- sum(ctable)*joint_income_vote_indep 
print(ctable_independence)
```
:::

<br>
Donde cada frecuencia esperada bajo independencia está dada por: $\tilde{n}_{ij} = n \times \hat{p}_{i+} \times  \hat{p}_{+j}$

## Test $\chi^{2}$ de independencia estadística (II)

```{r, echo=FALSE}
# joint
joint_income_vote <- ctable/sum(ctable);
# marginal income
margin_income <- apply(joint_income_vote,1,sum)
# marginal vote
margin_vote <- apply(joint_income_vote,2,sum)
```

::: {.pull-left}
[Frecuencias observadas]{.bold}
```{r, echo=FALSE}
# joint_dis <- ctable/sum(ctable); joint_dis
print(ctable)
```
:::

. . .

::: {.pull-right}
[Frecuencias esperadas bajo independencia]{.bold}
```{r, echo=FALSE}
# expected joint probs under independence
joint_income_vote_indep <- margin_income %*% t(margin_vote)
rownames(joint_income_vote_indep) <- rownames(ctable)
ctable_independence <- sum(ctable)*joint_income_vote_indep
print(ctable_independence)
```
:::

. . .

- El test Pearson $\chi^{2}$ (**t**) mide el grado asociación en la tabla de la siguiente manera:

::: {.content-box-secondary}
$$\color{white}{t =\sum_{\text{all k: } i,j} \frac{(n_{ij} - \tilde{n}_{ij})^{2}}{\tilde{n}_{ij}}}$$
:::

[Un valor alto de  $t$ sugiere que las variables no son independientes.]{.bold}

. . .

 Pero, ¿cuánto es "alto"?

---

### Test $\chi^{2}$ de indepencia estadística 

[Nota:]{.bold}
- Si $Z_{1}, \dots , Z_{k}$ son variables independientes y cada $Z \sim \text{Normal}(0,1)$, 
- Entonces la variable $Y = \sum_{k} Z^{2} \sim \chi^{2}_{k}$. $Y$ distribuye $\chi^{2}$ con $k$ grados de libertad.

<br>

. . .

[Heuristica:]{.bold}

- $t =\sum_{\text{all k: } i,j} \frac{(n_{ij} - \tilde{n}_{ij})^{2}}{\tilde{n}_{ij}}$

- Si no hay asociación entre las variables ( $H_{0}$ ) entonces:  $t =\sum_{\text{all k: } i,j} \frac{(\text{algo cercano a cero})^{2}}{\tilde{n}_{ij}}$

<br>

. . .

Pearson demostró que si $H_{0}$ es verdadera, entonces:

::: {.content-box-secondary}
$$\color{white}{t \sim \chi_{df}^{2}, \quad  \text{ donde } \quad  df= (I-1)(J-1)}$$
:::

Esto le da el nombre al test $\chi^{2}$, pero no confundir con la distribución $\chi^{2}$.

## Test $\chi^{2}$ de independencia estadística (III)

<br>

[p-value]{.bold}: 

::: {.content-box-secondary}
$$\color{white}{\mathbb{P}(t  > \hat{t} \mid H_{0})}$$
:::

equivalente a:

. . .

::: {.content-box-secondary}
$$\color{white}{\mathbb{P}(\chi_{df}^{2}  > \hat{t})}$$
:::

```{css, echo=FALSE}
.pull-right ~ * { clear: unset; }
.pull-right + * { clear: both; }
```

## Test $\chi^{2}$ de independencia estadística (IV)

[(Observado-Esperado)^2/Esperado:]{.bold}

::: {.center}
```{r, warning=F, message=F}
(((ctable - ctable_independence)^(2))/ctable_independence) %>% print()
```
:::

<br>

. . .

[Test Chi-2 : $\sum$ (Observado-Esperado)^2/Esperado]{.bold}

```{r, echo=FALSE}
our_chi2 <- (((ctable - ctable_independence)^(2))/ctable_independence) %>% sum(); print(our_chi2)
```

## Test $\chi^{2}$ de independencia estadística (V)

::: {.pull-left}
```{r, echo=FALSE, message=FALSE, warning=FALSE, fig.height=6, fig.width=8.5}
library("tidyverse")

df <- 6  # Degrees of freedom

mydata <- tibble(x = seq(from = 0, to = 10, by = 0.01), chi2 = dchisq(x, df))

plot <- ggplot(data = mydata, mapping = aes(x = x)) +
  geom_path(aes(y = chi2), size = 1.5, alpha = 0.8, color = "#C80815") +
  geom_area(
    data = filter(mydata, x >= our_chi2),
    aes(y = chi2),
    fill = "#C80815",
    alpha = 0.4
  ) +
  labs(
    y = "f(y)",
    x = "y",
    title = "Probability function Chi^2 con df=6"
  ) +
  geom_vline(xintercept = our_chi2, color = "#007FFF", size = 1.5) +
  #annotate(
  #  geom = "text",
  #  x = our_chi2 + 0.9,
  #  y = 0.2,
  #  label = expression(paste(hat(t), " = 6.02")),
  #  color = "black",
  #  parse = TRUE,
  #  size = 6
  #) +
  theme_minimal() +
  theme(
    axis.text.y = element_text(size = 22),
    axis.text.x = element_text(size = 22),
    axis.title.y = element_text(size = 24),
    axis.title.x = element_text(size = 24),
    panel.border = element_rect(color = "black", fill = NA, linewidth = 1)
  )

print(plot)

```
[Para ser claros:]{.bold} Si la hipótesis de independencia ( $H_{0}$ ) es cierta, nuestro test $t$ distribuye $\chi^{2}$ con  $df= (I-1)(J-1)=6$
:::

. . .

::: {.pull-right}
[p-value]{.bold}

$$\mathbb{P}(\chi_{df=6}^{2} \geq \hat{t} )$$
```{r, warning=F, message=F}
1- pchisq(our_chi2,df=6)
```
:::

## Test $\chi^{2}$ de independencia estadística (VI)

::: {.pull-left}
```{r, echo=FALSE, message=FALSE, warning=FALSE, fig.height=6, fig.width=8.5}
library("tidyverse")

df <- 6  # Degrees of freedom

mydata <- tibble(x = seq(from = 0, to = 10, by = 0.01), chi2 = dchisq(x, df))

plot <- ggplot(data = mydata, mapping = aes(x = x)) +
  geom_path(aes(y = chi2), size = 1.5, alpha = 0.8, color = "#C80815") +
  geom_area(
    data = filter(mydata, x >= our_chi2),
    aes(y = chi2),
    fill = "#C80815",
    alpha = 0.4
  ) +
  labs(
    y = "f(y)",
    x = "y",
    title = "Probability function Chi^2 con df=6"
  ) +
  geom_vline(xintercept = our_chi2, color = "#007FFF", size = 1.5) +
#  annotate(
#    geom = "text",
#    x = our_chi2 + 0.9,
#    y = 0.2,
#    label = expression(paste(hat(t), " = 6.02")),
#    color = "black",
#    parse = TRUE,
#    size = 6
#  ) +
  theme_minimal() +
  theme(
    axis.text.y = element_text(size = 22),
    axis.text.x = element_text(size = 22),
    axis.title.y = element_text(size = 24),
    axis.title.x = element_text(size = 24),
    panel.border = element_rect(color = "black", fill = NA, linewidth = 1)
  )

print(plot)
```
[Para ser claros:]{.bold} Si la hipótesis de independencia ( $H_{0}$ ) es cierta, nuestro test $t$ distribuye $\chi^{2}$ con  $df= (I-1)(J-1)=6$
:::

::: {.pull-right}
[p-value]{.bold}

$$\mathbb{P}(\chi_{df=6}^{2} \geq \hat{t})$$
```{r, warning=F, message=F}
1- pchisq(our_chi2,df=6)
```

```{r, warning=F, message=F}
# Versión automática
chisq.test(ctable,correct = FALSE)
```
:::

. . .

[Conclusión]{.bold}: el valor obtenido en nuestro test no es un valor demasiado improbable bajo independencia. No tenemos evidencia fuerte para sostener que ambas variables están asociadas.

## Hasta la próxima clase. Gracias! {background-color="#50B2BE" .inverse .center .middle}

<br>
Mauricio Bucca <br>
https://mebucca.github.io/ <br>
github.com/mebucca
