---
title: "Ayudantía 1"
author: "Benjamín Puran"
date: "2024-08-13"
output:
  html_document: default
  pdf_document: default
---

# **RMarkdown y Quarto**

## RMarkdown

Está específicamente diseñado para usuarios de R. Permite crear documentos que combinan código (principalmente R, aunque también soporta otros lenguajes como Python) y texto. Se utiliza principalmente para crear informes, presentaciones y dashboards dentro de la comunidad de R.

## Quarto

`Quarto` es una herramienta más general y flexible, diseñada como una alternativa de próxima generación a RMarkdown. Soporta múltiples lenguajes de programación (R, Python, Julia, Observable, etc.) y no está limitado a un lenguaje específico. `Quarto` está diseñado para ser una herramienta integral que permite crear no solo informes, sino también blogs, sitios web, presentaciones y artículos científicos.

`Rmarkdown` soporta una variedad de formato de salida como HTLM, PDF o Word. `Quarto`, por otra parte, una gama más amplia de formatos de salida y permite una mayor personalización y configuración a través de su sistema de mandatos YAML.

## Código ("chunks")

`RMarkdown` permite introducir código de `R` en el documento de texto, evaluar tal código y mostrar los resultados directamente en el informe. A modo de ejemplo, comenzaremos mostrando un `summary` de la base de datos `iris`, que viene incluida en `R`.

```{r}
summary(iris)
```

El trozo de arriba es un chunk de código `R`. Al compilar el documento, (click en el botón `knitr`, en el panel) el código se ejecutará y mostrarán los resultados en el documento final. Los chunks pueden tienen diversas opciones que permiten una mayor flexibilidad en como se muestra el código y los resultados. Las opciones más usadas son:

-   echo
-   eval

Por ejemplo, el chunk abajo mostrará el código (`echo = TRUE`), lo evaluará y mostrará los resultados en el documento final (`eval = TRUE`). Así se ve:

```{r, echo = TRUE, eval = TRUE}
a <- summary(iris)
print(a)
```

Si sólo queremos mostrar el código (`echo = TRUE`) pero no evaluarlo (`eval = FALSE`), escribimos lo siguiente:

```{r, echo = TRUE, eval = FALSE}
a <- summary(iris)
print(a)
```

Por el contrario, si queremos evaluar el código, mostrar sus resultados, pero no mostrar el código mismo, escribimos:

```{r, echo = FALSE, eval = TRUE}
summarya <- summary(iris)
print(a)
```

Por último, si queremos NO mostrar el código (`echo = FALSE`), SI evaluarlo (`eval = FALSE`), PERO NO se mostrar los resultados (`results = "hide"`), escribimos:

```{r, echo = FALSE, eval = TRUE, results = "hide"}
a <- summary(iris)
print(a)
```

Que el código haya sido evaluado significa que el objeto "a" existirá en la memoria y podrá ser usado para posterior análisis.

*Escribir install.packages("tinytex") en la consola para instalar "tinytex"* *Carga "tinytex" para compilar PDF*

```{r, echo=FALSE}
library("tinytex")
```

# Tidyverse

Es un conjunto de paquetes de R diseñado para hacer que la ciencia de datos sea más fácil, consistente y eficiente.

```{r}
library(tidyverse)
```

##readr: Cargar archivos .cvs

```{r}
library("readr")
```

##readr: Cargar archivos .dta (Stata)

```{r}
library("haven")
```

##Crear un tibble

```{r}
library("tibble")
```

mi_tibble \<- tibble( columna1 = c(1, 2, 3), columna2 = c("A", "B", "C") )

print(mi_tibble)

```{r}
df <- data.frame(
  x = 1:3,
  y = c("A", "B", "C")
)

print(df)
```

```{r}
library(tibble)

tib <- tibble(
  x = 1:3,
  y = c("A", "B", "C")
)

print(tib)
```

# Comandos básicos

## Operadores básicos

-   `2 + 2`: suma

-   `2/2`: división

-   `2*2`: multiplicación

-   `2^2`: exponente

-   `sqrt(2)`: raíz cuadrada

-   `log(2)`: logaritmo natural

-   `exp(2)`: exponencial

-   `2 == 2`: evaluación lógica

-   `42 >= 2`: evaluación lógica

-   `2 <= 42`: evaluación lógica

-   `2 != 42`: evaluación lógica

-   `23 %/% 2`: división por entero → 11

## Símbolos básicos

-   `x <- 7`: operador de asignación

-   `x = 7`: igual, operador de asignación

-   `x == 7`: evaluación lógica

## Vectores

Son la unidad básica de almacenamiento de datos en R. Se construye con el comando c(), por concatenate.

-   `x <- c(1, 2, 3, 4, 5)`: crea un vector `x` con los elementos 1, 2, 3, 4, 5

-   `y <- c(6:10)`: crea un vector `y` con los elementos del 6 al 10

-   `z <- c(x, y); z`: combina los vectores `x` e `y` en un nuevo vector `z`, y muestra el contenido de `z`

### Operaciones con vectores

-   `x <- c(1, 5, 2)`: crea un vector `x` con los elementos 1, 5, 2

-   `y <- c(1, 2, 3)`: crea un vector `y` con los elementos 1, 2, 3

-   `x + y`: suma los elementos de los vectores `x` e `y` elemento por elemento

-   `y / 2`: divide cada elemento del vector `y` por 2

-   `x * y`: multiplica los elementos de los vectores `x` e `y` elemento por elemento

### Construcción de vectores

-   `rep(3, 5)`: repite el valor 3 cinco veces, creando un vector

-   `seq(4, 12, by = 2)`: genera una secuencia de números desde 4 hasta 12 con un incremento de 2

# Trabajo en clases

Con RMarkdown o Quarter realiza los siguientes ejercicios:

1\. Resuelve por x: $3^{x} = 27$

2\. Simplifica: $\frac{e^{10x}}{e^{8x}}$

3\. Calcula la derivada de: $f(x) = 3x^2 - 9x - 2$
